---
title: "Ch.09 クラスター分析"
output: html_document
date: "2023-12-23"
---

```{r setup, include=FALSE}
knitr::opts_chunk$set(echo = TRUE)
```


```{r}
seiseki <- matrix(c(
  89, 90, 67, 46, 50, 57, 70, 80, 85, 90,
  80, 90, 35, 40, 50, 40, 60, 50, 45, 55,
  78, 85, 45, 55, 60, 55, 65, 80, 75, 85,
  90, 85, 88, 92, 95), 
  nrow = 7, ncol = 5,
  byrow = TRUE)

colnames(seiseki) <- c("math", "science", "japanese", "english", "society")
rownames(seiseki) <- c("A", "B", "C", "D", "E", "F", "G")
```

# クラスター分析とは

# 階層的クラスター分析

階層的クラスター分析のプロセス
1. データから距離を求める 
2. クラスター分析の方法を決める（最近隣法、最遠隣法など）
3. 選択された方法のコーフェン行列を求める
4. コーフェン行列に基づいて、樹形図を考える

```{r}
seiseki_dist <- dist(seiseki)

res_hc <- hclust(seiseki_dist)
res_hc
```
```{r}
summary(res_hc)

res_hc

cat("clustering height\n")
res_hc$height

cat("clustering order\n")
res_hc$order


```

```{r}
plot(res_hc)
plot(res_hc, hang = -1)
```
```{r}
plot(hclust(seiseki_dist, method = "centroid"), hang = -1)
plot(hclust(dist(seiseki, method = "canberra"), method = "ward.D2"), hang = -1)
```

- クラスター番号を返す
```{r}
cutree(res_hc, k = 2)
```

```{r}
plot(res_hc, hang = -1)
rect.hclust(res_hc, k = 2, border = c(2, 4))
```

```{r}
heatmap(seiseki)

gplots::heatmap.2(seiseki)
```

```{r}
heatmap(seiseki, Rowv = NA, Colv = NA)
```

## コーフェン行列
```{r}
cophenetic(res_hc)
```

階層クラスター分析の樹形図は、コーフェン行列に基づいてるため、
クラスター分析の妥当性に関しては、コーフェン行列と距離行列の相関係数を用いる


下記にて、
コーフェン行列（最遠隣法）と距離行列（ユークリッド）の相関係数を求める.

```{r}
cor(seiseki_dist, cophenetic(res_hc))
```


コーフェン行列と距離行列の相関係数の値が大きいほど、歪みがすくないと判断するが、
歪みが少ない = クラスター分析の結果が妥当というわけではない。

比較的妥当な結果がかえってくるWard法はこの相関係数が低い値になる。

# 非階層的クラスター分析
代表的な方法として、k-means法がある
k-means法のアルゴリズムとして
- Lloyd法(1957)
- Forgy法(1965)
- MacQueen法(1969)
- Hartigan-Wong法(1979)

Rの `kmeans()` では Hartigan Wongaがデフォルトで指定され、
これが他のアルゴリズムよりも良いとされている


# モデルに基づいたクラスター分析

モデルベースドクラスタリングは混合分布によるクラスター分析、潜在クラスター分析とも呼ばれている

楕円分布が用いられている

Rでは、mclust::mclustBICによって、そのクラスタリングが実装される

```{r}
library(mclust)
plot(mclustBIC(iris[, 1:4]))
```

```{r}
iris_hc <- hc(modelName = "VVV", data = iris[, 1:4])
iris_hc

iris_hcl <- hclass(iris_hc, 3)
table(iris[, 5], iris_hcl)
```


```{r}
clPairs(iris[, 1:4], cl = iris_hcl)
```

- cluster
  非階層クラスター
  - clara
  - pam
  - fanny
  階層クラスター
  - agnes
  - diana
  - mona: 2値データ


```{r}
library(cluster)

plot(pam(iris[, 1:4], 3), ask = TRUE)
```

