---
title: "Ch.07 対応分析"
output: html_document
date: "2023-12-22"
---

```{r setup, include=FALSE}
knitr::opts_chunk$set(echo = TRUE)
library(tidyverse)
library(FactoMineR)
library(MASS)
```


# 対応分析とは
データの構造を再現する面では主成分分析より効果が劣るが、
パターンを分類する面では主成分分析よりよい結果を示すケースが多い
```{r}
caith
```
caith: イギリスに住んでいる人の目の色(blue, light, medium, ,,,)と髪の色(fair, red, medium, dark, black)のデータ


# 対応分析の基礎
```{r}
res_ca <- corresp(caith, nf = 4)
res_ca
```
- 正準相関と固有値
```{r}
ca_eig <- res_ca$cor^2

round(ca_eig, 3)
# Cumulative Proportion
cum_prop <- round(ca_eig / sum(ca_eig) * 100, 2)
cum_prop
```

正準相関分析とは２つの変数群を２つの合成変数にまとめ、その合成変数間の相関係数を最大にする方法

- 得点のバイプロット

```{r}
biplot(res_ca)
```
```{r}
biplot(res_ca, type = "row")
biplot(res_ca, type = "col")
```

# 多重対応分析

```{r}
farms
```
- Mois:   Five levels of soil moisture – level 3 does not occur at these 20 farms.
- Manag:  Grassland management type (SF = standard, BF = biological, HF = hobby farming, NM = nature conservation).
- Use:    Grassland use (U1 = hay production, U2 = intermediate, U3 = grazing).
- Manure: Manure usage – classes C0 to C4

## MASS::mcaを使った多重対応分析

```{r}
res_mca <- mca(farms, abbrev = TRUE)
res_mca

eqscplot(res_mca$cs, type = "n")
text(res_mca$rs, cex = 0.7, col = "red")
text(res_mca$cs, labels = dimnames(res_mca$cs)[[1]], cex = 0.7)
```

## MASS::correspを使った多重対応分析

```{r}
farms_dumm <- makedummies::makedummies(farms)

res_corresp <- corresp(farms_dumm, nf = 2)
res_corresp

biplot(res_corresp)

```
# 多元表の対応分析
```{r}
UCBAdmissions
```
```{r}
dim(UCBAdmissions)
```

## 多元分割表の度数を重みとして扱う

```{r}
d_ucba <- data.frame(UCBAdmissions)
head(d_ucba)
```

```{r}
res_mca_ucba <- MCA(d_ucba, quanti.sup = 4, row.w = d_ucba[, 4])
```

- 変数間の関係をみる

plot()関数の引数に `choix = "var"` を指定する
下記のグラフよりAdmitとGenderが近く、DeptとFreqが離れている
これはFreqはDept(学科)によって大きく異なる、
また、AdmitはGenderによって左右されていないことが示唆される。

近い変数同士は関係が薄く、遠い変数同士は関係が高い
```{r}
head(d_ucba, 2)
plot(res_mca_ucba, choix = "var")
```

- 要素
```{r}
plot(res_mca_ucba, invisible = "ind")
```

## 多次元分割表の専用関数を用いた対応分析

```{r}
library(ca)

res_mjca <- mjca(UCBAdmissions, lambda = "indicator")
```

```{r}
plot(res_mjca)
```
```{r}
plot(res_mjca, map = "rowgab")
```

