---
title: "Ch.6 因子分析"
output: html_document
date: "2023-07-11"
---

```{r setup, include=FALSE}
knitr::opts_chunk$set(echo = TRUE)

library(tidyverse)
```


# 因子分析とは

- 1904年にスピアーマンによって提案

- 因子分析と主成分分析の違いに関して
  - 因子分析：変数間の相関関係から共通因子を求めることで、
    多くの変数を共通因子にまとめて説明することを目的
  - 主成分分析：無相関の合成変数を求めることで、少ない変数に縮約することを目的とする
  
  
# 因子分析の基礎
観測データに関しては、お互いに関連性を持っており、
共通因子と独自因子に分けられるということを前提としている

- 共通因子: common factor
- 独自因子: unique factor

そのため、下記のようなモデル式になる

観測データ = 因子負荷量 x 因子得点 + 独自因子

因子得点：その個体の共通因子のスコア
因子負荷量：共通因子の係数

数式で書くと

$$
x_{i1} = a_{11} f_{i1} + a_{12}f_{i2} + u_{i1}
x_{i2} = a_{21} f_{i1} + a_{22}f_{i2} + u_{i2}

$$
と表される
また、行列形式で書くと

$$
x = Af+u
$$
A: 因子負荷行列
u: 独自因子の列ベクトル
f: 因子得点の列ベクトル

一定の条件のもとこのモデルでは、母共分散行列 $\Sigma$ に対しては下記の数式が成り立つ

$$
\Sigma = A A^t + \psi
$$

$\psi$ は独自因子の分散を主対角の要素とした行列である

母共分散行列 $\Sigma$ は標本の共分散行列 $S$ を用いて推定することから、
因子分析は結局のところデータの共分散行列 $S$ から $A$ と $\psi$ を求める問題へと帰着する

独自因子がない場合は $\psi$ を推定する必要がないため、
主成分分析と等しくなる

改めてであるが、主成分分析の数式は

主成分得点 = 観測データ x 主成分係数

$$
Z = X A
$$

となる

about rotation: 
There is still some indeterminacy in the model for it is unchanged if \LambdaΛ is replaced by G \LambdaGΛ for any orthogonal matrix GG. Such matrices GG are known as rotations (although the term is applied also to non-orthogonal invertible matrices).

from help

# ケーススタディ

```{r}
library(psych)
```
```{r}
Thurstone
```
Thurstone: 9 x 9 correlation matrix of ability tests, N = 213

```{r}
bfi_cal <- na.omit(bfi[, 1:25])
# bfi_cal[is.na(bfi_cal)] <- 0

# print(paste0("bfi is ", nrow(bfi), "ss -> na.omit(bfi) is ", nrow(bfi_cal), "ss"))
cat(paste0("bfi is ", nrow(bfi), "ss -> na.omit(bfi) is ", nrow(bfi_cal), "ss"))

```

## + 因子数の決定
```{r}
fa.parallel(bfi_cal, error.bars = FALSE)
fa.parallel(bfi_cal, error.bars = TRUE)
```

## factanal()関数の使い方
```{r}
res_fac <- factanal(bfi_cal, factors = 6)
res_fac
```
```{r}
summary(res_fac)
```
- 推定方法は
  - maximum-likelihood

- scores:
  - none:
  - regression:
  - Bartlett:
  
- rotation:
  - none
  orthogonal rotations.
  - varimax
  oblique rotation
  - promax

### factanal()の結果を返す方法
```{r}
head(res_fac$scores)

res_fac$loadings

as.data.frame(unclass(res_fac$loadings)) %>% 
  rownames_to_column("names")
```

```{r}
barplot(res_fac$loadings[, 1], col = "lightblue")
barplot(res_fac$loadings[, 2], col = "lightblue")
```

```{r}
res_fac_none <- factanal(bfi_cal, factors = 6, rotation = "none", scores = "regression")
res_fac_vari <- factanal(bfi_cal, factors = 6, rotation = "varimax", scores = "regression")
```

```{r}
biplot(res_fac_none$scores, res_fac_none$loadings)
biplot(res_fac_vari$scores, res_fac_vari$loadings)
```

### モデルの信頼性に関して
```{r}
res_fac
```
`Test of the hypothesis that 6 factors are sufficient.`
因子の数をいくつかにするかが1つの問題だが、上記の結果に注目し、
現在のデータセットに対して、カイ二乗検定の結果が十分な因子数かどうかを見る必要がある

```{r}
res_fac$STATISTIC # カイ二乗値 
res_fac$PVAL      # カイ二乗統計量のP値
```

## fa()関数の使い方

```{r}
res_fa <- fa(bfi_cal, nfac = 5, rotate = "varimax", fm = "ml")
res_fa
```

- fm:
  - minres: 最小二乗法
  - wls: 加重最小二乗法
  - gls: 一般化加重最小二乗法
  - pa: 主因子法
  - ml: 最尤法
  - minchi: サンプルサイズ加重カイ二乗最小法

- scores:
  - regression:
  - Thurstone:
  - tenBerge:
  - Anderson:
  - Bartlett:
  - Harman:
  - components:

- rotate:
  - none
  orthogonal rotations.
  - varimax
  - quartimax
  - bentlerT
  - equamax
  - varimin
  - geominT
  - bifactor
  oblique rotation
  - Promax
  - promax
  - oblimin
  - simplimax
  - bentlerQ
  - geominQ
  - biquartimin
  - cluster
  
  

### fa()の結果を返す方法
```{r}
head(res_fa$scores)

res_fa$loadings

as.data.frame(unclass(res_fa$loadings)) %>% 
  rownames_to_column("names")
```
```{r}
res_fa$loadings[, 1:4]
```

### fa()の結果を整理する方法
-  fa.sort sorts the loadings for each factor. 
   Items are located in terms of their greatest loading
-  fa.organize allows for the columns or rows to be reorganized.
```{r}
seiseki <- matrix(c(
  89, 90, 67, 46, 50, 57, 70, 80, 85, 90,
  80, 90, 35, 40, 50, 40, 60, 50, 45, 55,
  78, 85, 45, 55, 60, 55, 65, 80, 75, 85,
  90, 85, 88, 92, 95), 
  nrow = 7, ncol = 5,
  byrow = TRUE)

colnames(seiseki) <- c("math", "science", "japanese", "english", "society")
rownames(seiseki) <- c("A", "B", "C", "D", "E", "F", "G")

res_fac_seiseki <- factanal(seiseki, factors = 2, rotation = "varimax", scores = "regression")
res_fac_seiseki

res_fa_seiseki <- fa(seiseki, nfac = 2, rotate = "varimax", fm = "ml")
res_fa_seiseki
fa.sort(res_fa_seiseki)
fa.organize(res_fa_seiseki)
```

## 各因子分析の結果比較

```{r}
Thurstone.33 <- as.matrix(Thurstone.33)
mle2 <- fa(Thurstone.33,2,rotate="none",fm="mle")
mle3 <- fa(Thurstone.33,3 ,rotate="none",fm="mle")
pa2 <- fa(Thurstone.33,2,rotate="none",fm="pa")
pa3 <- fa(Thurstone.33,3,rotate="none",fm="pa")
mr2 <- fa(Thurstone.33,2,rotate="none")
mr3 <- fa(Thurstone.33,3,rotate="none")
factor.congruence(list(mle2,mr2,pa2, mle3,pa3,mr3))
```
```{r}
factor.congruence(list(mle2,mr2,pa2))
factor.congruence(list(mle3,pa3,mr3))
```
```{r}
wls <- fa(Harman74.cor$cov,4,rotate="none",fm="wls")
pa <- fa(Harman74.cor$cov,4,rotate="none",fm="pa")
minres <-  factanal(factors=4,covmat=Harman74.cor$cov,rotation="none")
mle <- fa(Harman74.cor$cov,4,rotate="none",fm="mle")
uls <- fa(Harman74.cor$cov,4,rotate="none",fm="uls")
factor.congruence(list(minres,mle,pa,wls,uls))
```

## fa.poly()を使ったカテゴリカルデータに対する因子分析
```{r}
res_fa_poly <- fa.poly(bfi_cal, nfac = 5, rotate = "varimax", fm = "ml")
res_fa_poly
```









[^1]

[^1]: 注釈1


