---
title: "Rによるデータサイエンス"
output: html_document
date: "2023-05-03"
---

```{r setup, include=FALSE}
knitr::opts_chunk$set(echo = TRUE)
```

# 1．データマイニングとR言語

## Rにもともと入っているパッケージ（知らなかったもの）

- boot
- class
- cluster
- compiler
- coodetools
- kernSmooth
- mgcv
- nlme
- nnet
- rcompgen
- spatial
- splines
- stats4
- survival
- tcltk
- tools

```{r}
library(tcltk)
paste(as.character(tkchooseDirectory(title = "フォルダを選択"), sep = "", collapse =""))
 
```

# 2．データの入出力と編集
- scanによる読み込み

```{r}
tmp_file <- tempfile(fileext = ".data")
cat("TITLE extra line", "2 3 5 7", "11 13 17", file = tmp_file, sep = "\n")

pp <- scan(tmp_file, skip = 1, quiet = TRUE)

pp
```

- sinkによる出力
コンソールに変えされる内容をファイルに送る関数
> rmarkdown上では出力されないため、コンソールで使う必要がある

```{r}

tmp_file <- tempfile(fileext = ".txt")

sink(tmp_file)
head(iris)
sink()

fs::file_show(path = tmp_file)

```



# 3．データの演算と固有値，基本統計量

- 論理演算
&& || は ベクトルの最初の要素が成り立つとそれ以降の演算は行わない

& | はすべての計算を行う


```{r}
Lx <- c(T, T, F, F)
Ly <- c(T, F, F, T)
```


```{r}
Lx & Ly
```
```{r}
Lx && Ly
```
## 行列の積
```{r}
A <- matrix(c(1,2,1,4), 2,2)
D <- matrix(c(4,2,3,4,2,1), nrow = 2, ncol = 3)

A
D
```

### 要素積
```{r}
# A * D
A <- matrix(c(1,2,1,4), 2,2)
B <- matrix(c(1,2,1,4), 2,2)
A * B
```

### 行列積

```{r}
A <- matrix(c(1,2,1,4), 2,2)
D <- matrix(c(4,2,3,4,2,1), nrow = 2, ncol = 3)

A %*% D
```

### 行列クロス積

```{r}
A <- matrix(c(1,2,1,4), 2,2)
D <- matrix(c(4,2,3,4,2,1), nrow = 2, ncol = 3)

crossprod(A, D)
```




### 行列外積

`a %o% b` = `outer(a, b, FUN = "*")`

```{r}
A %o% D
```
```{r}
outer(A, D)
```
```{r}
x <- 1:9

x %o% x
```


```{r}
outer(month.abb, 2020:2023, FUN = "paste")
```

### クロネッカー積
`a %x% b` = `kronecker(a, b, FUN = "*")`
```{r}
A
D
A %x% D
```

```{r}
fred <- matrix(1:12, 3, 4, dimnames = list(LETTERS[1:3], LETTERS[4:7]))
fred
bill <- c(happy = 100, sad = 1000)
bill
kronecker(fred, bill, make.dimnames = TRUE)
```





- 対角行列と逆行列

```{r}
diag(c(1, 2, 3))
```

```{r}
A <- matrix(c(1, 2, 1, 4), 2, 2)

A

solve(A)

A %*% solve(A)
```

- 固有値

```{r}
eigen(A)
```

- 特異値分解

```{r}
svd(A)
```

```{r}

hilbert <- function(n) { 
  i <- 1:n
  1 / outer(i - 1, i, `+`) 
  }

X <- hilbert(9)[, 1:6]

X

(s <- svd(X))
D <- diag(s$d)
D
```
```{r}
s$u %*% D %*% t(s$v) #  X = U D V'
```

```{r}
t(s$u) %*% X %*% s$v #  D = U' X V
```

# 4．データの視覚化


