---
title: "Ch.08 多次元尺度法"
output: html_document
date: "2023-12-23"
---

```{r setup, include=FALSE}
knitr::opts_chunk$set(echo = TRUE)
```

# 多次元尺度法とは
主座標分析とも呼ばれる手法で、個体間の親近性データを2, 3次元空間に配置する方法。
類似したものは近く、そうでないものは遠くに配置される

数量化4類もMDSの一種とみなすことができる

数量化4類のプログラムは


# 距離と類似度

## 距離
- ユークリッド距離
- マンハッタン距離 / 市街距離
- ミンコフスキー距離

## 類似度
- ピアソン相関係数
- パターン類似度

## 距離関数
- dist
  - euclidean / maximum / manhattan / canberra / binary / minkovski

- vegan::vegdist
  - euclidean / maximum / manhattan / canberra / bray / kulczynski / jaccard /
    gower / morishita / horn / mountford
  
# 計量MDSのケーススタディ
MDSのプロセス
1. 距離をもとめる
2. 座標値をもとめる
3. 散布図を作成
4. 信頼性に関して考察

$$

z_{ij} = 
- \frac{1}{2} ( d^2_{ij} - \sum^n_{i=1} \frac{d^2_{ij}}{n} - 
\sum^n_{j=1} \frac{d^2_{ij}}{n} + \sum^n_{i=1}\sum^n_{j=1} \frac{d^2_{ij}}{n^2} )

$$

```{r}
eur_cmd <- cmdscale(eurodist)

plot(eur_cmd, type = "n")
text(eur_cmd, rownames(eur_cmd))
```

cmdscaleで出した座標値の距離行列ともともとの距離との相関を求め、信頼性をチェック
```{r}
dhat <- dist(eur_cmd)
cor(eurodist, dhat)^2
```

```{r}
iris_dist <- dist(iris[, -5])

iris_cmd <- cmdscale(iris_dist)
iris_lab <- factor(c(rep("S", 50), rep("C", 50), rep("V", 50)))

plot(iris_cmd, type = "n")
text(iris_cmd, label = iris_lab, col = unclass(iris_lab))
```

```{r}
head(iris_cmd)
```

# 非計量MDS
MDSでは名義尺度や順行尺度などのデータに対しても用いられることがある。
距離の性質を満たさないものに対しても、分析が可能なのが
非計量MDSである

- カルスカルのストレス

$$

STRESS = \sqrt{\frac{\sum\sum_{i \ne j} (\hat{d}_{ij} - d_{ij})^2}{\sum\sum d^2_{ij}}}

$$
非計量MDSを行う下記の関数がある。
- isoMDS：ストレス値は下記で表されれ、百分率で返される
$$

STRESS = \frac{\sum\sum_{i \ne j} (\theta(d_{ij}) - \hat{d}_{ij})^2}{\sum\sum_{i \ne j} \hat{d}^2_{ij}}

$$
- sammon：重み付きストレスを最小化にすることで座標値をもとめる。ストレス値は百分率ではない
$$

STRESS = \frac{1}{ \sum\sum_{i \ne j} d^2_{ij} }  \sum\sum_{i \ne j} \frac{(\hat{d}_{ij} - d_{ij})^2}{d_{ij}}

$$
- metaMDS：ランダムなスタートを繰り返す

isoMDS / sammonに関しては、初期値から計算を繰り返し、ストレス統計量が最小になるまで計算を繰り返す。
指定しない場合はデフォルトに `cmdscale` の結果が使用される

```{r}
library(mlbench)
library(e1071)
library(MASS)
library(vegan)
set.seed(100)

p <- mlbench.corners(n = 160)
lab <- as.numeric(p$class)

x_dist <- dist(p$x)
x_dist2 <- as.matrix(x_dist)

op <- par(mar = c(4.5, 4.5, 1, 1), mfrow = c(2, 2))

plot(cmdscale(x_dist), pch = lab, col = lab)

plot(sammon(x_dist)$points, pch = lab, col = lab)

plot(isoMDS(x_dist)$points, pch = lab, col = lab)

plot(metaMDS(x_dist2)$point, pch = lab, col = lab)

par(op)
```

- [vegandevs/vegan: R package for community ecologists: popular ordination methods, ecological null models & diversity analysis](https://github.com/vegandevs/vegan)


# 数量化4類

- [R 数量化 IV 類](http://aoki2.si.gunma-u.ac.jp/R/qt4.html)

```{r}
# 数量化 IV 類
qt4 <- function(s)                                   # 類似度行列
{
  if (is.data.frame(s)) {
    s <- as.matrix(s)
  }
  n <- nrow(s)                                 # 行列のサイズ
  object.names <- colnames(s)
  if (is.null(object.names)) {
    object.names <- paste("対象", 1:n, sep="")
  }
  h <- s+t(s)                                  # 転置行列との和を計算して，
  diag(h) <- 0                                 # 対角要素を 0 にする
  diag(h) <- -rowSums(h)                               # 行和を求めて新たな対角要素とする
  res <- eigen(h)                                      # 固有値固有ベクトルを求める
  values <- res$values[res$values > 1e-5]              # 固有値が 0.00001 以上のものを解とする
  ax <- length(values)                         # 解の個数
  vectors <- res$vectors[,1:ax]                        # 固有ベクトル
  colnames(vectors) <- names(values) <- paste("解", 1:ax, sep="") # 名前を付ける
  rownames(vectors) <- object.names            # 名前を付ける
  return(structure(list(ax=ax, n=n, values=values, vectors=vectors), class="qt4"))
}
# print メソッド
print.qt4 <- function(       res,                            # princo が返すオブジェクト
                             ax=res$ax,                      # 何次元までの解を出力するか
                             digits=5)                       # 表示桁数
{
  ax <- min(ax, res$ax)
  val <- res$values
  val2 <- val/sum(val)
  val <- rbind(val, val2, cumsum(val2))
  rownames(val) <- c("固有値", "寄与率", "累積寄与率")
  print(round(val[, 1:ax], digits=digits))
  cat("\nベクトル\n\n")
  print(round(res$vectors[, 1:ax], digits=digits))
}
# plot メソッド
plot.qt4 <- function(        res,                            # princo が返すオブジェクト
                             text.cex=0.7,                   # ラベルのフォントの大きさ
                             ...)                            # plot への引数
{
  if (res$ax >= 2) {                              # 二次元以上の解が得られたら，
    plot(res$vectors[,1:2], ...)            # 二次元の図を描く
    abline(v=0, h=0)
    old <- par(xpd=TRUE)
    text(res$vectors[,1], res$vectors[,2], rownames(res$vectors), pos=4, offset=.2, cex=text.cex)
    par(old)
  }
  else {
    warning("解が一次元なので，二次元配置図は描けません。")
  }
}

```

