---
title: "Ch13. 線形判別分析"
output: html_document
date: "2023-12-30"
---

```{r setup, include=FALSE}
knitr::opts_chunk$set(echo = TRUE)
library(MASS)
```

# 線形判別分析とは
# 線形判別分析の基礎

下記の2つの仮定のもとで、群間の分散と群内の分散の比を最大化する係数 $a_i$ を求める
- データは多変量正規分布に従う
- 各グループの母分散が等しい

群間の分散
$$
BS = \frac{1}{g-1} \sum^g_{i=1} m_i (\bar{X}_i - \bar{X})(\bar{X}_i - \bar{X})^t
$$
- g: 群の数
- m_i : 群i の個体数

群内の分散
$$
WS = \frac{1}{m-g} \sum^g_{i=1} \sum^{m_i}_{j=1} m_i (\bar{X}_{ij} - \bar{X})(\bar{X}_{ij} - \bar{X})^t
$$

最大化対象
$$
V = \frac{BS}{WS} = \frac{A^t (BS) A}{A^t (WS) A}
$$

最大値を求めるために各係数での偏微分を0とした方程式を解くと、
その解は $ WS^{-1} BS$ の固有値となる

# ケーススタディ
```{r}
iris_lab <- c(rep("S", 50), rep("C", 50), rep("V", 50))

iris1 <- data.frame(iris[, 1:4], Species = iris_lab)

even_n <- 2 * (1:75) - 1

iris_train <- iris1[even_n, ]
iris_test <- iris1[-even_n, ]
```

```{r}
z_lda <- lda(Species ~ ., data = iris_train)
z_lda
```

定数項は次のように求めることができる

```{r}
apply(z_lda$means %*% z_lda$scaling, 2, mean)
```

判別関数で得られた値を判別得点 / discriminant score と呼び、
その計算方法に関しては、

```{r}
disc_score <- z_lda$scaling[, 1] %*% t(iris_train[, 1:4]) - 1.486146
disc_score[1:6]
```
```{r}
predict(z_lda)$x %>% head()
```

```{r}
table(iris_train[, 5], predict(z_lda)$class)
```

```{r}
plot(z_lda, dimen = 1)
plot(z_lda, dimen = 2)
```

## テストデータの判別
```{r}
y_pred <- predict(z_lda, iris_test[, -5])
table(iris_test[, 5], y_pred$class)
```

```{r}
plot(y_pred$x, type = "n")
text(y_pred$x, label = iris_test$Species)
```
# 交差検証

- Leave one out cross validation / LOOCV

ldaには交差検証を行うCVの引数が存在している
`CV=TRUE` にすると、LOOCVによる結果が返される

```{r}
iris_cv <- lda(Species ~ ., data = iris, CV = TRUE)

lda_tab <- table(iris[, 5], iris_cv$class)
lda_tab
```

```{r}
# 判別率
sum(lda_tab[row(lda_tab) == col(lda_tab)]) / sum(lda_tab)

# 誤判別率
sum(lda_tab[row(lda_tab) != col(lda_tab)]) / sum(lda_tab)
```

```{r}
lda_tab
row(lda_tab)
col(lda_tab)
```

