---
title: "Ch.16 集団学習"
output: html_document
date: "2024-01-01"
---

```{r setup, include=FALSE}
knitr::opts_chunk$set(echo = TRUE)
library(tidyverse)
library(mlbench)
library(adabag)
```

# 集団学習とは

## バギング
- bagging: bootstrap aggregation
   
1. 教師データから、復元抽出でm回抽出を行い、新たな訓練機を作り
   モデル $h$ を構築する
2. ステップ1を $B$ 回繰り返し、 $B$ 個のモデルを構築
3. 回帰の場合は、$B$ 個の平均値 $H(x) = \frac{1}{B} \sum^B_{i=1} h_i$
4. 判別の場合は、多数決をとり、 $H(x) = \arg \ \max|\{ i| h_i=y \}|$
```{r}
# pak::pkg_install("rlang")
# 

#さきほどのリンクをペーストする
URL <- "https://cran.r-project.org/src/contrib/Archive/adabag/adabag_4.3.tar.gz"

#type="source"で実行する
install.packages(URL, repos=NULL, type="source")
```



データに関してClass: 良性(benign) / 悪性(malignant)
```{r}
data(BreastCancer)
d_bc <- na.omit(BreastCancer)

t <- floor(nrow(d_bc))
even_n <- 2 * (1:t)

bc_train <- BreastCancer[even_n, -1]
bc_test <- BreastCancer[-even_n, -1]

for (i in 1:9) {
  bc_train[, i] <- as.integer(bc_train[, i])
  bc_test[, i] <- as.integer(bc_test[, i])
}

bc_ba <- bagging(Class ~ ., data = bc_train)
bc_pred <- predict(bc_ba, bc_test)

tb_ba <- table(
  bc_test[, 10],
  bc_pred$class
)

tb_ba

1 - sum(diag(tb_ba)) / sum(tb_ba)
```

## rpart
```{r}
bc_rp <- rpart(Class ~ ., data = bc_train)
bc_rp_pred <- predict(bc_rp, bc_test[, -10], type = "class")

tb_rp <- table(
  bc_test[, 10],
  bc_rp_pred
)
tb_rp

1 - sum(diag(tb_rp)) / sum(tb_rp)
```


## boosting

与えた教師付きデータを用いて、学習を行い、その学習結果を踏まえて
逐次重みの調整を繰り返すことで、複数の学習結果を求める方法

アルゴリズム
1. 重みの初期値 $w_{1i}$ を生成
2. 学習を行い重みの更新を繰り返す $(t = 1,2, \dots, T)$
   a. 重み $w_{ti}$ を用いて、弱学習機 $\hat{y} = f_t(x)$ を構築
   b. 誤り率 $\alpha_t = err_t$ を計算
   c. 結果の信頼度 $\beta_t$ を計算
   d. 重みを更新 $w_{(t+1)i} = g(w_{ti})$  
3. 重み付き多数決で結果を出力。2値判別の場合は $F(X) = sign(\sum^T_{t=1} \beta_tf_t(x))$

```{r}
set.seed(20)

bc_train_na_rmv <- na.omit(bc_train)
bc_bst <- boosting(Class ~ ., data = bc_train_na_rmv)

bc_bst_pred <- predict(bc_bst, bc_test)

tb_bst <- bc_bst_pred$confusion

1 - sum(diag(tb_bst)) / sum(tb_bst)

```

## randomforest

バギングと違い、変数に対してもランダムサンプリングを行う

mtry	
Number of variables randomly sampled as candidates at each split. Note that the default values are different for
- classification (sqrt(p) where p is number of variables in x) 
- regression (p/3)

```{r}
library(randomForest)
set.seed(20)

p <- ncol(bc_train_na_rmv) - 1
bc_rf <- randomForest(Class ~ ., data = bc_train_na_rmv, mtry = p/3 , proximity = TRUE)
print(bc_rf)

summary(bc_rf)

bc_rf$type

plot(bc_rf)
```


```{r}
varImpPlot(bc_rf)
```


```{r}
bc_rf_pred <- predict(bc_rf, bc_test)

tb_rf <- table(
  bc_test[, 10],
  bc_rf_pred
)
tb_rp

1 - sum(diag(tb_rf)) / sum(tb_rf)
```


```{r}
MDSplot(bc_rf, bc_train_na_rmv$Class)
```

```{r}
set.seed(1)
data(iris)
iris.rf <- randomForest(Species ~ ., iris, proximity=TRUE,
                        keep.forest=FALSE)
MDSplot(iris.rf, iris$Species)
## Using different symbols for the classes:
MDSplot(iris.rf, iris$Species, palette=rep(1, 3), pch=as.numeric(iris$Species))
```

