---
title: "Ch.12 非線形回帰分析"
output: html_document
date: "2023-12-29"
---

```{r setup, include=FALSE}
knitr::opts_chunk$set(echo = TRUE)
```

# 非線形回帰分析とは

# ロジスティック回帰とは
```{r}
fyear <- 1966:1984
fyear_num <- 1:length(fyear)

penetraion <- c(
  0.003, 0.016, 0.054, 0.139, 0.263, 0.423, 0.611, 0.758, 0.859, 0.903, 
  0.937, 0.954, 0.978, 0.978, 0.982, 0.985, 0.989, 0.988, 0.992
)


fm <- nls(
  penetraion ~ a / (1 + b * exp(c * fyear_num)),
  start = c(a = 1, b = 1, c = -1),
  trace = TRUE
)
```
```{r}
summary(fm)
```

```{r}
plot(fyear, penetraion, cex = 2)
lines(fyear, penetraion)
lines(fyear, fitted(fm), col = 2, lty = 2, lwd = 2)
legend(1975, 0.45, c("obs", "pred"), col = 1:2, lty = 1:2, lwd = 1:2)
```
また、`nls` には用意された関数式を呼び出して、回帰分析を行うことができるため、
関数の具体的な式を記述する必要がなく、
関数名を引数として用いればよい
```{r}
fm1 <- nls(penetraion ~ SSlogis(fyear, Asym = Asym, xmid = xmid, scal = scal))

summary(fm1)
```
```{r}
plot(fyear, penetraion, cex = 2)
lines(fyear, penetraion)
lines(fyear, fitted(fm), col = 2, lty = 2, lwd = 2)
lines(fyear, fitted(fm1), col = 3, lty = 3, lwd = 3)
legend(1975, 0.45, c("obs", "pred_man", "pred_SSlogis"), col = 1:3, lty = 1:3, lwd = 1:3)
```
用意されている関数式は
- 多項式関数: poly
- ロジスティック関数: SSogis
- ワイブル関数: SSweibull
- 勾配曲線: SSfol

## 多項式回帰
```{r}
set.seed(123)
x <- seq(-5, 5, 0.1)
y_poly_ex <- 10 * x^3 + 100 * rnorm(x, 0, 1)
plot(x, y_poly_ex)
```

```{r}
fm3 <- nls(y_poly_ex ~ a + b * x + c * x^2 + d * x^3, start = c(a = 1, b = 1, c = 1, d = 1), trace = TRUE)
summary(fm3)
```

```{r}
fm4 <- nls(y_poly_ex ~ d * x^3, start = c(d = 1), trace = TRUE)
summary(fm4)

AIC(fm3)
AIC(fm4)
```
```{r}
plot(x, y_poly_ex)
lines(x, fitted(fm3), lty = 1, col = 2)
lines(x, fitted(fm4), lty = 2, col = 4, lwd = 2)
legend(0, -750, c("一般式", "簡易式"), lty = 1:2, col = c(2, 4), lwd = 2, cex = 1.5)
```

# 平滑化回帰と加法モデル
```{r}
x1 <- seq(-10, 10, 0.1)
set.seed(10)

y1 <- 50 * sin(x1) + x1^2 + 10 * rnorm(length(x1), 0, 1)

plot(x1, y1)
```
```{r}
lm_p2 <- fitted(lm(y1 ~ poly(x1, 2)))
lm_p5 <- fitted(lm(y1 ~ poly(x1, 5)))
lm_p8 <- fitted(lm(y1 ~ poly(x1, 8)))

plot(x1, y1)
lines(x1, lm_p2, lty = 4, col = 4, lwd = 2)
lines(x1, lm_p5, lty = 4, col = 2, lwd = 2)
lines(x1, lm_p8, lty = 4, lwd = 2)
legend(
  -2.5, 130,
  c("poly(x1, 2)", "poly(x1, 5)", "poly(x1, 8)"),
  col = c(4, 2, 1),
  lty = c(4, 2, 1),
  lwd = 2
)
```
```{r}
op <- par(mfrow = c(2, 2), oma = c(2, 2, 2, 2), mar = c(2, 2, 2, 2))
plot(x1, y1, main = "関数smooth.splineによる平滑結果")
lines(smooth.spline(x1, y1), col = 2, lwd = 2)

plot(x1, y1, main = "関数ksmoothによる平滑結果")
lines(ksmooth(x1, y1), col = 4, lwd = 2)

plot(x1, y1, main = "関数supsmuによる平滑結果")
lines(supsmu(x1, y1), col = 6, lwd = 2)

plot(x1, y1, main = "関数lowessによる平滑結果")
lines(lowess(x1, y1, f = 0.1), col = 8, lwd = 2)
par(op)
```

- Kernel Regression Smoother: ksmooth
  核関数を用いた回帰平滑化

- Friedman's SuperSmoother: supsmu

- Locally-weighted Polynomial Regression: lowess

- Local Polynomial Regression Fitting: loess

- 移動中央値平滑化: runmed()
  奇数スパンの移動中央値を計算。考えられる限り最も頑健な散布図平滑化    

- Tukeyの移動中央値平滑化: smooth()
- 移動中央値に対する端点平滑化: smoothEnds()  


# 加法モデル
```{r}
library(mgcv)

set.seed(2) ## simulate some data... 
dat <- gamSim(1,n=400,dist="normal",scale=2)
b <- gam(y~s(x0)+s(x1)+s(x2)+s(x3),data=dat)
summary(b)
```

# 各モデル

- 局所回帰モデル / local regression model
  - stats::loess
- ロバスト回帰モデル
- 射影追跡回帰モデル
  - MASS::ppr
- MARS / Multivariate Adaptive Regression Spline
-

他) https://www.msi.co.jp/solution/splus/materials/splus.pdf より
- 交替条件付き期待値による回帰（ACE）
- 加法型分散安定化変換による回帰（AVAS）
- 残差2乗中央値回帰