---
title: "Ch.17 カーネル法とサポートベクターマシン"
output: html_document
date: "2024-01-01"
---

```{r setup, include=FALSE}
knitr::opts_chunk$set(echo = TRUE)
library(tidyverse)
library(kernlab)
```

# カーネルとは

カーネル法とは、カーネル関数を借りて、データを表現しなおす方法
関数 $ \Phi(x) $ を用いて個体の特徴・属性ベクトルに変換する

# カーネル主成分分析

1. カーネル関数 $K(x,z)$ を決める
2. データから写像行列 $K_{n \times n}$ 
3. $K_{n \ times n} $ の固有値と固有ベクトルを求める
4. 固有値と固有ベクトルを正規化する

`kpca`における引数に関して
kernel関数の選択肢
- rbfdot: ガウシアン
- polydot: 多項式
- vanilladot: 線形
- tanhdot: タンジェント
- laplacedot: ラプラシアン
- besseldot: ベッセル
- anovadot: ANOVA RBF
- splinedot: スプライン

```{r}
x <- as.matrix(iris[, 1:4])

iris_kpc1 <- kpca(x, kernel = "rbfdot",  kpar = list(sigma = 0.1), features = 2)
iris_kpc3 <- kpca(x, kernel = "polydot", kpar = list(degree = 1), features = 2)
iris_kpc5 <- kpca(x, kernel = "polydot", kpar = list(degree = 5), features = 2)
iris_kpc6 <- kpca(x, kernel = "polydot", kpar = list(degree = 6), features = 2)

op <- par(mfrow = c(2, 2), mai = c(rep(0.3, 4)))
plot(rotated(iris_kpc1), col = as.integer(iris[, 5]))
plot(rotated(iris_kpc3), col = as.integer(iris[, 5]))
plot(rotated(iris_kpc5), col = as.integer(iris[, 5]))
plot(rotated(iris_kpc6), col = as.integer(iris[, 5]))
par(op)
```


# サポートベクターマシン

SVMは線形分離が可能な高次元の仮想空間において、線形的なアプローチで学習を行う手法
高次元の分類問題が得意とされる

下記の線形関数を用いる
- $y_k$ は目的変数
- $x_k$ は個体の特徴ベクトル

$$
y = f(x) = \sum^p_{i=1} w_i x_i + b = w^tx + b
$$

SVMはマージンが最大になる分類境界を求める


`ksvm`関数のtype引数では分類と回帰のタイプを指定する
質的データではC-svc分類法が、量的データではeps-svr回帰が用いられるようになっている
分類方法としては、"nu-svc" / "C-bsvc"、回帰方法では"nu-svr" / "eps-svr"が用意されている

```{r}
data(spam)

set.seed(50)

tr_num <- sample(4601, 2500)

spam_train <- spam[tr_num, ]
spam_test <- spam[-tr_num, ]
```

```{r}
set.seed(50)

spam_svm <- ksvm(type ~ ., data = spam_train, cross = 3)
spam_svm
```

```{r}
spam_pred <- predict(spam_svm, spam_test[, -58])

spam_tab <- table(spam_test[, 58], spam_pred)

spam_tab

1 - sum(diag(spam_tab)) / sum(spam_tab)
```

説明変数が2つの場合は下記のようにプロットで表すことができる
黒丸がサポートベクターであり、マージン最大に寄与するのは、
このサポートベクターのみである


```{r}
y <- as.matrix(iris[51:150, 5])

iris1 <- data.frame(iris[51:150, 3:4], y = as.factor(y))

set.seed(0)

ir_ksvm <- ksvm(y ~ ., data = iris1)
plot(ir_ksvm, data = iris1[, 1:2])

```
回帰分析のケーススタディ
```{r}

x1 <- seq(-10, 10, 0.1)
y1 <- 50 * sin(x1) + x1^2 + 10 * rnorm(length(x1), 0, 1)

head(x1)
head(y1)
```

```{r}
xy_svm <- ksvm(x1, y1, epsilon = 0.01, kpar = list(sigma = 16))
svm_pred <- predict(xy_svm, x1)

plot(x1, y1, type = "l")
lines(x1, svm_pred, col = "red", lty = 2)
legend(-2, 120, c("obs", "pred"), lty = c(1, 2), col = c(1, 2))
```

# 
kernlabには
- 最小2乗法によるSVMの関数 `lssvm`
- カーネルヘッビアンアルゴリズムによる主成分分析 `phc`
- カーネル正準相関分析関数 `kcca`
- 適合ベクターマシン関数 `rvm` relevance vector machine がある

また、svmに関しては
klaR, e1071にも関連関数がある

