---
title: "Ch.19 ネットワーク分析"
output: html_document
date: "2024-01-02"
---

```{r setup, include=FALSE}
knitr::opts_chunk$set(echo = TRUE)
```

# ネットワーク分析とは
- ネットワークは頂点(V: veretex)と辺(E: Edge)を基本構成要素とする
- 方向性をもつ有向グラフと無向グラフの2つある


# ネットワークの作成
```{r}
library(igraph)

test <- matrix(c(
  0, 0, 1, 0, 
  1, 0, 0, 0, 
  2, 0, 0, 0,
  4, 3, 0, 0), 
  4, 4)

colnames(test) <- c("A", "B", "C", "D")
rownames(test) <- c("A", "B", "C", "D")

test_g <- graph.adjacency(test, weighted = TRUE)
test_g

cat("node \n")
V(test_g)

cat("edge \n")
E(test_g)

cat("weight \n")
E(test_g)$weight
```
```{r}
plot(test_g)
```

```{r}
plot(test_g, layout = layout.circle, edge.label = E(test_g)$weight)
```

```{r}
V(test_g)$name

V(test_g)$color <- 2:5
plot(test_g, layout = layout.circle)
```

### データフレーム形式のネットワーク作成
```{r}

c1 <- c("太郎", "花子", "花子", "次郎", "雄大", "紗香", "紗香")
c2 <- c("花子", "太郎", "次郎", "琴美", "琴美", "太郎", "雄大")

S <- c(10, 2, 9, 6, 8, 8, 5)

test2 <- data.frame(c1, c2, S)

test2_g <- graph.data.frame(test2)
test2_g

plot(test2_g, edge.label = E(test2_g)$weight)
```


```{r}
set.seed(80)

x <- c(sample(1:20, 100, replace = TRUE))
g <- graph(x, directed = FALSE)

op <- par(mfrow = c(2, 3))

plot(g, layout = layout.circle, main = "layout.circle")
plot(g, layout = layout.kamada.kawai, main = "layout.kamada.kawai")
plot(g, layout = layout.reingold.tilford, main = "layout.reingold.tilford")
plot(g, layout = layout.star, main = "layout.star")
plot(g, layout = layout.davidson.harel, main = "layout.davidson.harel")
plot(g, layout = layout.grid, main = "layout.grid")
par(op)
```

```{r}

op <- par(mfrow = c(1, 3))
plot(g, layout = layout.star, main = "layout.star")
plot(g, layout = layout.davidson.harel, main = "layout.davidson.harel")
plot(g, layout = layout.grid, main = "layout.grid")
par(op)

```

## ノードとエッジの装飾

```{r}
g <- graph.ring(length(vertex.shapes()))

plot(
  g,
  vertex.shape = vertex.shapes(),
  vertex.label  = vertex.shapes(),
  vertex.label.cex   = 1.5,
  vertex.label.color = 2,
  vertex.label.dist  = 1,
  vertex.size = 20,
  vertex.pie = lapply(vertex.shapes(), function(x) if (x == "pie") 2:6 else 0),
  vertex.pie.color = list(heat.colors(5)),
  
  edge.label = letters[1:length(vertex.shapes())],
  edge.label.color = "red",
  edel.label.cex = 2,
  edge.color = "blue",
  edge.width = 1:13,
  edge.arrow.size = 5
)
```

# ネットワークの統計量

- 次数 
- 密度
- 中心性の指標
- クラスター係数
- 次数相関係数
- パス係数

- ノード数
- エッジ数
```{r}
vcount(test_g)

ecount(test_g)
```

```{r}
neighbors(test_g, "A")
```

各ノードの自由度
```{r}
degree(test_g)
```

全体ノードの自由度
```{r}
mean(degree(test_g))
```

### 密度

密度はネットワークに含まれる関係の疎密を表す

有向グラフでは $ density = m / n(n-1) $
無向グラフでは $ densiti = 2 m / n(n-1) $


```{r}
graph.density(test_g)

n <- vcount(test_g)
m <- ecount(test_g)

m / (n * (n - 1))
```


たとえば、すべてのノード間がリンクした完備グラフとツリー型のグラフの密度を比較する

```{r}
g_full <- graph.full(5)
g_tree <- graph.tree(5)

graph.density(g_full)
graph.density(g_tree)

```

```{r}
op <- par(mfrow = c(1, 2))
plot(g_full, size = 20, main = "full graph")
plot(g_tree, size = 20, main = "tree graph")
par(op)
```


### 中心性
- 次数中心性
- 接近中心性
  - グラフにおけるあるノードと他のノードとの距離に関する指標
  
$$
closenness = \frac{1}{\sum^{i \ne j}_{all\ i,j} d(n_i, n_j)}
$$

  - $d(n_i, n_j)$ はノードi, jの最短距離    
  - 接近中心性は値が小さい程中心性が高い
  
- 固有ベクトル中心性
  隣接行列の第1固有ベクトルを用いて、隣接するノードの中心性を評価する指標
  値が大きいほど中心性が高いとする
    
- 媒介中心性
  - あるノードに対して、その他の2点を結ぶ最短経路がどれくらいそのノードを通過しているかをもとに、
    中心性を評価する指標

```{r}
closeness(test_g)
```

```{r}
betweenness(test_g)
```
```{r}
evcent(test_g)$vector
```

```{r}
page.rank(test_g)$vector
```

```{r}
bonpow(test_g)
```

## クラスターの係数
- ノードの近傍の関係を示す度合、
  隣り合うノードの間に三角形のグループがいくつ形成されているかに関する指標
- 推移性とも呼ばれている

```{r}
transitivity(test_g)

transitivity(test_g, type = "local")
```

$$
G_{transitivity} = \frac{\sum(B \times A)}{\sum(B)} = \frac{3 \times 三角形の数}{2つのエッジ数を持つノード数}
$$

Bは隣接行列Aの内積($A %*% A$) の主対角成分をゼロにした行列
ローカルクラスター係数は、次の式で定義されている

$$
 L_{transitivity} = \frac{2 \times v_i を含む三角形の数}{k_i(k_i - 1)}
$$


## 次数の相関係数
- ネットワーク内の任意の2つのノード間の次数の関連性を示す指標としての次数相関 assortativity coefficientがある

```{r}
g <- graph(c(1, 2, 2, 3, 3, 1, 1, 4), directed = FALSE)
assortativity.degree(g, directed = FALSE)
```

$$
r = \frac{ M_{-1} \sum^M_i j_i k_i - ((2M)^{-1} \sum^M_i (j_i + k_i ))^2}{ (2M)^{-1} \sum^M_{i, j} (j_i^2 + k^2_i) - ((2M)^{-1} \sum^M_i (j_i+k_i))^2 }
$$

## パスの長さ

```{r}
g_tree5 <- graph.tree(5)

shortest.paths(g_tree5)
shortest.paths(g_tree5, 3, 4:5) # from 3 to 4 and 5
average.path.length(g_tree5)
```

## グラフの比較
```{r, fig.width=12}
library(igraphdata)
data(foodwebs)

op <- par(mfrow = c(1, 3))
plot(foodwebs[[1]], vertex.size = 2, edge.arrow.size = 0.1)
plot(foodwebs[[2]], vertex.size = 2, edge.arrow.size = 0.1)
plot(foodwebs[[3]], vertex.size = 2, edge.arrow.size = 0.1)
par(op)
```

```{r}
cat("ノードの数\n")
vcount(foodwebs[[1]])
vcount(foodwebs[[2]])
vcount(foodwebs[[3]])

cat("エッジの数\n")
ecount(foodwebs[[1]])
ecount(foodwebs[[2]])
ecount(foodwebs[[3]])


cat("密度")
graph.density(foodwebs[[1]])
graph.density(foodwebs[[2]])
graph.density(foodwebs[[3]])

# cat("接近中心性の平均 \n")
# closeness(foodwebs[[1]])
# closeness(foodwebs[[2]])
# closeness(foodwebs[[3]])

cat("クラスター係数\n")
transitivity(foodwebs[[1]])
transitivity(foodwebs[[2]])
transitivity(foodwebs[[3]])

cat("次数相関係数\n")
assortativity.degree(foodwebs[[1]])
assortativity.degree(foodwebs[[2]])
assortativity.degree(foodwebs[[3]])

cat("パス平均\n")
average.path.length(foodwebs[[1]])
average.path.length(foodwebs[[2]])
average.path.length(foodwebs[[3]])
```
```{r, fig.width=12}
g21 <- graph.difference(foodwebs[[2]], foodwebs[[1]])
plot(g21, vertex.size = 2, edge.arrow.size = 0.2)
```

Blue Crabと関連性のあるノードを `neighbors` 関数を使って、抽出

```{r}
n_neigh <- neighbors(foodwebs[[2]], "Blue Crab", mode = "all")
g_sub <- induced.subgraph(foodwebs[[2]], n_neigh)

plot(g_sub)
```

# コミュニティ分析
ネットワーク内のサブネットワークのことをコミュニティと呼ぶ
ネットワークにおけるコミュニティの抽出はクラスター分析と同様な性質があり、
1つのコミュニティが1つのクラスターとして、考えられる

ここで、コミュニティの抽出は
- オーバーラッピングを考える方法と
- 考えない方法
の2つに大別される


## 分割
```{r}

op <- par(mfrow = c(2, 2), mal = c(2, 1, 1, 1))

g1 <- graph.full(6)
g2 <- graph.full(5)

g <- g1 %du% g2
plot(g); box()

g <- add.edges(g, c(1, 9, 4, 7))
plot(g); box()

bc <- edge.betweenness.community(g)
plot(bc, g); box()

dendPlot(bc); box()
par(op)


```

コミュニティのクラスタリングには、次のQ値(modularity)が最大になるような分割を行う方法が多く用いられる

$$
Q = \frac{1}{2M} \sum_{i, j} (A_{ij} - \frac{k_i k_j}{2M}) \delta(c_i, c_j)
$$
$\delta(c_i, c_j)$ はノード $i$ と $j$ が同じクラスターに属する場合は1
そうでない場合は0を取る

コミュニティの抽出には下記のような方法が提案されている
- edge.betweenness.community: エッジの媒介法
- fastgreedy.community: 貪欲法
- spinglass.community: 焼きなまし法
- walktrap.community: ランダムウォーク法
- multilevel.community: 多段階最適法
- leading.eigenvector.community: 固有ベクトル法
- optimal.community: 全探索法

```{r}
data(karate)
V(karate)

bet <- betweenness(karate)

max(bet)

col <- colors()[1:length(bet)]
E(karate)$weight

plot(karate, vertex.size = bet/10, vertex.color = col, edge.width = E(karate)$weight)
```
上記の図からは2つのコミュニティが見られる。
そこで、コミュニティについて分析を行う
```{r}

wc <- walktrap.community(karate)
sizes(wc)

membership(wc)
```

```{r}
plot(wc, karate, vertex.label = V(karate)$name)
dendPlot(wc)
```

## オーバーラッピング

リンク間のジャッカード係数をもとにした類似度で分割を行う
- $e_{ik}, \ e_{jk}$ はノード$k$が共有するエッジ
- $n_{+i}$ はノード$i$の一次近隣のノード総数

$$
S(e_{ik}, e_{jk}) = \frac{|n_{+i} \cap n_{+j} |}{| n_{+i} \cup n_{+j} |}
$$
重み付き有向グラフは次のTanimoto係数を使う

$$
S(e_{ik}, e_{jk}) = \frac{ a_i a_j }{|a_i|^2 + |a_j|^2 - a_ia_j}
$$
- $a_i$ はノード$i$の一次近隣ノード間の重み

```{r}
library(linkcomm)
d_karate <- get.data.frame(karate)

head(d_karate, n = 3)
```
```{r}
g_lc <- getLinkCommunities(d_karate, hcmethod = "ward.D")
```

メンバーを抜き出すには `getNodesIn` を使う
```{r}
getNodesIn(g_lc, clusterids = 1)
getNodesIn(g_lc, clusterids = 2)
getNodesIn(g_lc, clusterids = 3)
```
オーバーラップしたノードだけを取り出すには `get.shared.nodes()` 関数を使う
```{r}
get.shared.nodes(g_lc, comms = c(2, 3))
```
各コミュニティごとの中心性などの統計量を出すには
```{r}
getCommunityConnectedness(g_lc)
```

## 視覚化
```{r}
plot(g_lc, type = "graph")
plot(g_lc, type = "graph", layout = "spencer.circle", scale.vertices = 0.5)
```

- 
```{r}
plot(g_lc, type = "summary")
```

- オーバーラップに関する視覚に関して


```{r}
plot(g_lc, type = "members")
plot(g_lc, type = "members", nodes = head(names(g_lc$numclusters), 12))
```
```{r}
names(g_lc$numclusters)
```

```{r}
plotLinkCommMembers(
  g_lc, 
  nodes = head(names(g_lc$numclusters), 10),
  pal = brewer.pal(11, "Spectral"),
  shape = "rect",
  total = TRUE,
  fontsize = 15,
  nspace = 1.5,
  maxclusters = 20)
```

