---
title: "Ch.21 時系列分析"
output: html_document
date: "2024-01-05"
---

```{r setup, include=FALSE}
knitr::opts_chunk$set(echo = TRUE)
```


```{r}
lh
```

```{r}
UKgas
```
```{r}
start(UKgas)
end(UKgas)
frequency(UKgas)
```

```{r}
op <- par(mfrow = c(2, 1), mar = c(4.5, 4, 1, 1))
ts.plot(lh)
ts.plot(UKgas)
par(op)
```

```{r}
ts.plot(
  ldeaths, mdeaths, fdeaths, 
  gpars = list(
    xlab = "年",
    ylab = "死亡数",
    lty = c(1:3),
    col = c(1:3)
  ))
legend(1977, 4000, c("全体", "男性", "女性"), lty = c(1:3), col = c(1:3))
```


```{r}

ts.plot(
  ldeaths, 
  stats::lag(ldeaths, k = 5),
  gpars = list(
    xlab = "年",
    ylab = "死亡数",
    lty = c(1:2),
    col = c(1:2)
  ))
legend(1978, 3950, c("全体", "全体 lag_k = 5"), lty = c(1:2), col = c(1:2))

```
```{r}
ts.plot(UKgas)
```

```{r}
plot(diff(UKgas))
```

# 自己共分散と自己相関
```{r}
acf(UKgas)
```

```{r}
op <- par(mai = rep(0.25, 4), mfrow = c(4, 1))

for (i in 1:4) {
  plot(diff(log(UKgas), lag = i))
  title(main = paste("lag:", i))
}

par(op)
```

```{r}
ts.plot(mdeaths)
acf(mdeaths)
acf(UKgas)
```

```{r}
ccf(mdeaths, fdeaths)
ccf_val <- ccf(mdeaths, fdeaths)
```

```{r}
ccf_val
library(tidyverse)

d_ccf <- data.frame(
  mdeaths = as.numeric(mdeaths),
  fdeaths = as.numeric(fdeaths)
) %>% 
  mutate(
    fdeaths_lag1 = dplyr::lag(fdeaths, 1),
    fdeaths_lag2 = dplyr::lag(fdeaths, 2),
    fdeaths_lag3 = dplyr::lag(fdeaths, 3),
    fdeaths_lag4 = dplyr::lag(fdeaths, 4),
    
    fdeaths_lead1 = dplyr::lead(fdeaths, 1),
    fdeaths_lead2 = dplyr::lead(fdeaths, 2),
    fdeaths_lead3 = dplyr::lead(fdeaths, 3),
    fdeaths_lead4 = dplyr::lead(fdeaths, 4),
  )


cor(d_ccf$mdeaths, d_ccf$fdeaths_lag4, use = "complete.obs")
cor(d_ccf$mdeaths, d_ccf$fdeaths_lag3, use = "complete.obs")
cor(d_ccf$mdeaths, d_ccf$fdeaths_lag2, use = "complete.obs")
cor(d_ccf$mdeaths, d_ccf$fdeaths_lag1, use = "complete.obs")
cor(d_ccf$mdeaths, d_ccf$fdeaths)
cor(d_ccf$mdeaths, d_ccf$fdeaths_lead1, use = "complete.obs")
cor(d_ccf$mdeaths, d_ccf$fdeaths_lead2, use = "complete.obs")
cor(d_ccf$mdeaths, d_ccf$fdeaths_lead3, use = "complete.obs")
cor(d_ccf$mdeaths, d_ccf$fdeaths_lead4, use = "complete.obs")
```

```{r}
# 相互相関関数を算出する関数です。
calculate_ccf <- function(x0, y0, lag, significantLevel = 0.05) {
  if (lag < 0) {
    x <- head(x0, lag)
    y <- tail(y0, lag)
  } else if (lag > 0) {
    x <- tail(x0, -lag)
    y <- head(y0, -lag)
  } else {
    x <- x0
    y <- y0
  }
  mux <- mean(x0)
  muy <- mean(y0)
  dx <- mean((x0 - mux)^2)
  dy <- mean((y0 - muy)^2)
  n <- length(x0)
  cxy <- sum((x - mux) * (y - muy))/n
  ccf <- cxy / sqrt(dx * dy)
  upperCI <- qnorm((1 + (1 - significantLevel))/2)/sqrt(length(x0))
  lowerCI <- -qnorm((1 + (1 - significantLevel))/2)/sqrt(length(x0))
  return(data.frame(lag = lag, ccf = ccf, upperCI = upperCI, lowerCI = lowerCI))
}
```

```{r}

lag <- 1

x0 <- as.numeric(mdeaths)
y0 <- as.numeric(fdeaths)

n  <- length(x0)
mu_x <- mean(x0)
mu_y <- mean(y0)

dx <- mean((x0 - mu_x)^2)
dy <- mean((y0 - mu_y)^2)

if (lag < 0){
  x <- head(x0, lag)
  y <- tail(y0, lag)
} else if (lag > 0) {
  x <- tail(x0, -lag)
  y <- head(y0, -lag)

}

cat("x0\n")
x0
cat("x\n")
x

cat("y0\n")
y0
cat("y\n")
y

# cxy <- sum((x - mu_x) * (y - mu_y)) / n
cxy <- sum((x - mu_x) * (y - mu_y)) / n 

ccf <- cxy / sqrt(dx * dy)
ccf

calculate_ccf(mdeaths, fdeaths, 1)
calculate_ccf(mdeaths, fdeaths, 2)
```
0.7444
0.736


# スペクトル分析

時系列データにはいくつかの成分が混合している
時系列データに隠されている周期性を解析する方法として、
スペクトル分析がある
時系列における自己共分散がフーリエ変換が可能であるとき、

$$
p(f) = \dots = C_0 + 2  \sum^{+ \infty}_{k=1} C_k \cos 2\pi k f
$$
をパワースペクトル密度関数（スペクトル）と呼ぶ


```{r}

rep <- 10
t <- 5 # f = 1/t
n <- 1000

x_dummy <- (rep * t) * (1:n) / n
(n/(rep*t))
y_dummy <- ts(3 * cos(2 * pi * x_dummy / t) + 1.5 * sin(2 * pi * x_dummy / t), start = 1, frequency = (n/(rep*t)))
# y_dummy <- ts(cos(2 * pi * x_dummy / t))

ts.plot(y_dummy)
```

```{r}
# パラメータを指定
A_vals     <- c(3, 2, 1)
a_vals     <- c(1.5, -2, 3)
alpha_vals <- c(0, 0, 0.5) * pi

# 関数の数を設定
fnc_num <- length(a_vals)

# 変数(ラジアン)の範囲を指定
theta_vec <- seq(from = -4*pi, to = 4*pi, length.out = 1000)

# 関数ごとの曲線の座標を作成
curve_each_df <- tidyr::expand_grid(
  fnc_i = 1:fnc_num, # 関数番号
  theta = theta_vec
) |> # 関数ごとにラジアンを複製
  tibble::tibble(
  A     = A_vals[fnc_i], 
  a     = a_vals[fnc_i], 
  alpha = alpha_vals[fnc_i], 
  f_t   = A * sin(a * theta + alpha)
)

curve_sum_df <- curve_each_df |> 
  dplyr::summarise(
    f_t = sum(f_t), .by = theta
  )
curve_sum_df


ts.plot(ts(curve_sum_df$f_t))
```
```{r}
res_spec <- spec.pgram(curve_sum_df$f_t, plot = TRUE)

1 / res_spec$freq
```


横軸が $freq = 1 / T$であるため、


```{r}
op <- par(mfrow = c(2, 2), mar = c(5, 4, 4, 2))
spec.pgram(UKgas)
spec.pgram(UKgas, spans = c(3, 3))
spec.pgram(ldeaths)
spec.pgram(ldeaths, span = c(3, 3))
par(op)
```

```{r}
op <- par(mfrow = c(1, 2))
stats::spectrum(UKgas, method = "pgram")
stats::spectrum(UKgas, method = "ar")
par(op)
```

```{r}
op <- par(mfrow = c(1, 2))
stats::spectrum(UKgas, method = "pgram")
stats::spectrum(ldeaths, method = "pgram")
par(op)

op <- par(mfrow = c(1, 2))
spec.pgram(UKgas)
spec.pgram(ldeaths)
par(op)
```

# ランダムウォークと単位根

$$
y_t = \alpha y_{t-1} + e_t
$$
$|\alpha| = 1$ （単位根）である場合、ランダムウォークといい、非定常な時系列である
時系列データがランダムウォークかどうかを検定するのことを単位根検定とよぶ

`PP.test()`: 帰無仮説は単位根過程をもつ、対立仮説は単位根過程をもたない
null hypothesis that x has a unit root against a stationary alternative.
```{r}
PP.test(lh)
```
P値が0.03であるため、帰無仮説は棄却され、 `lh`は単位根過程を持たないと考えられる


単位根検定は `PP.test()`以外にも
- tseries::adf.test()
- fSeries::adfTest(), unitrootTest() 
などがある
```{r}
library(tseries)
adf.test(UKgas)
```

```{r}
adf.test(diff(UKgas))
```
# MAモデル
```{r}
ma(lh, order = 12)
```

# ARモデル
## ARモデルの推定
```{r}
lh_ar <- ar(lh)
lh_ar
lh_ar$order

# print coeff
round(lh_ar$ar, 3)
```

$$
\hat{y}_t = 0.6534 y_{t-1} - 0.064 y_{t-2} - 0.227 y_{t-3}
$$

```{r}
summary(lh_ar)
```

## モデル診断

`Box.test()`を用いると、各残差間の独立性を検定することができる
```{r}
Box.test(lh_ar$resid, type = "Ljung-Box")
Box.test(lh_ar$resid, type = "Box-Pierce")
```

また、残差分布の正規性の検定に関しては`tseries::jarque.bera.test()`を用いて行う
欠損値があるとエラーを返すので、その分を除去したうえで、検定を行う
```{r}
lh_ar_resid <- window(lh_ar$resid, start = 4)
jarque.bera.test(lh_ar_resid)
```
また、`qqnorm()`を用いて検証行うこともある
```{r}
qqnorm(tmp)
```

## 予測
```{r}
(lh_pred <- predict(lh_ar, n.ahead = 10))
```

```{r}
se1 <- lh_pred$pred + 2 * lh_pred$se
se2 <- lh_pred$pred - 2 * lh_pred$se

ts.plot(
  lh,
  lh_pred$pred,
  se1,
  se2,
  gpars = list(
    lt  = c(1, 2, 2, 3),
    col = c(1, 2, 4, 4)
  )
)
legend(0, 3.3, c("obs", "pred", "2*SE"), lty = c(1, 2, 3), col = c(1, 2, 4))
```

# ARMA / ARIMAモデル
```{r}
lh_arima <- arima(lh, order = c(2, 0, 1))
lh_arima
```


$$
y_t = 2.3946 + 1.1765 y_{t-1} + 0.5044 y_{t-2} - 0.508 e_{t-1} + e_t
$$
```{r}
plot(
  forecast(lh_arima, level = c(50,95), h = 5),
  shadecols=c("yellow", "orange"),
  fcol=1,
  lwd=2
)
```

```{r}
summary(lh_arima)
```
## モデルの選択

```{r}
library(forecast)
fit <- auto.arima(lh, ic = "aic")
arimaorder(fit)
```
```{r}
tsdiag(fit, gof.lag = 12)
```


## ARFIMAモデル

ARIMAモデルは差分が大きくなりすぎる傾向があるので、その短所を補うために
差分の部分を整数から実数に一般化した方法が
ARFIMAモデルと呼ぶ（Autoregressive Fractionally Integrated Moving Average）

ステップとしては
1. `fdGPH()`関数でまず差分パラメーター$d$を求める
2. ついで、`fracdiff()`関数でモデルを推定する

```{r}
library(fracdiff)
ap_d <- fdGPH(AirPassengers)$d
ap_d

ap_frac <- fracdiff(AirPassengers, nar = 3, dtol = ap_d, nma = 1)
summary(ap_frac)
```


## GARCHモデル
時系列データが条件付き平均 $g_t$, 条件付き分散 $h_t$ の正規分布$N(g_t, h_t)$に従うとし、
$h_t$ の変動が下記の数式に従うとすると、
自己回帰条件付き分散不均一モデル(Autoregressive Conditional Heteroscedastic)、通称ARCHモデルと呼ぶ


$$
h_t = \omega + \sum^q_{i=1} \alpha_i e^2_{t-i}
$$

さらに下記のように拡張したモデルをGARCHモデルと呼ぶ
$$
h_t = \omega + \sum^q_{i=1} \alpha_i e^2_{t-i} + \sum^r_{j=1} \beta h_{t-j}
$$
他にも
- TGARCHモデル(Threshold GARCH):分散の非対称性を表すモデル
- APARCHモデル(Asymmetric Power ARCH):GARCHとTGARCHを結合したモデル

```{r}
library(fGarch)

ukgas_diff <- diff(UKgas)

ukgas_garch <- garchFit(formula = ~ arma(1, 1) + garch(1, 1), data = ukgas_diff, trace = FALSE)
summary(ukgas_garch)
```

`garchFit()`を用いて、ARMA-GRACHモデルをあてはめる
関数diffで差分を取り、トレンドを除く、
関数`garchFit()`では、
条件付き平均 $g_t$のARMAモデルを`formula.mean` で指定する
条件付き分散 $h_t$のGARCHモデルを`formula.var`で指定する

- formula:
  formula object describing the mean and variance equation of the ARMA-GARCH/APARCH model. 
  A pure GARCH(1,1) model is selected e.g., for formula = ~garch(1,1). 
  To specify an ARMA(2,1)-APARCH(1,1) process, use ~ arma(2,1) + aparch(1,1).

上記の結果を数式にすると


$$
\begin{align}
y_t &= 2.273 + 0.159 y_{t-1} + 0.904 e_{t-1} + e_t \\
h_t &= 173.934 + 0.366 e^2_{t-1} + 0.679 h_{t-1}
\end{align}
$$

$$
\begin{align}
y_t &= \mu + ar_1 y_{t-1} + ma_1 e_{t-1} + e_t \\
h_t &= \omega + \alpha_1 e^2_{t-1} + \beta_1 h_{t-1}
\end{align}
$$


```{r}
cat("infomation criteria\n")
ukgas_garch@fit$ics
cat("residuals\n")
ukgas_garch@residuals
cat("fitted value\n")
ukgas_garch@fitted
```

```{r}
plot(ukgas_garch)
```
```{r}
ukgas_fit <- ts(fitted(ukgas_garch), start = c(1960, 2), frequency = 4)
ts.plot(ukgas_diff, ukgas_fit, lty = c(1, 2), col = c(1, 2))
legend(1962, 400, c("diff", "pred diff"), lty = c(1, 2), col = c(1, 2))
```

# 成分の分解
```{r}
plot(stl(UKgas, s.window = "per"))
```

# 多変量時系列

```{r}
data("USeconomic")

us_eco_diff <- diff(USeconomic[, 1:2])
ts.plot(us_eco_diff, lty = c(1, 2), col = c(1, 2))
legend(1955, -0.02, c(colnames(us_eco_diff)[1], colnames(us_eco_diff)[2]), lty = c(1, 2), col = c(1, 2))
```
```{r}
ccf(us_eco_diff[, 1], us_eco_diff[, 2], main = "diff log(M1) & diff log(GNP)")
```
```{r}
us_var <- ar(us_eco_diff, order.max = 2, aic = FALSE)
us_var

plot(us_var)
plot(us_var$resid)
```

$$
\begin{align}
M_t &= 0.545 M_{t-1} + 0.123 M_{t-2} - 0.189 G_{t-1} + 0.045 G{t-2} + E_t\\
G_t &= 0.198 M_{t-1} + 0.137 M_{t-2} - 0.130 G_{t-1} + 0.071 G{t-2} + E_t
\end{align}
$$



```{r}
us_pred <- predict(us_var, n.ahead = 12, se.fit = FALSE)

ts.plot(us_eco_diff, lty = c(1, 2), col = c(1, 2))
ts.plot(us_pred)
ts.plot(us_eco_diff, us_pred, lty = c(1, 2), col = c(1, 2))
```


# カオス時系列

```{r}

```

# 補遺
- `its`パッケージ
- `fracdiff`パッケージは長期記憶時系列モデル
- `tsfa` 時系列因子分析
- `boot` 時系列のブートストラップ `tsboot`
- `dynlm` ダイナミックな時系列データの回帰関数 `dynlm`
- `pastecs` 時空間データ解析パッケージ `tsd` , `decdiff`, `deccensus`
- `timsac`
