---
title: "Ch.20 アソシエーション分析"
output: html_document
date: "2024-01-04"
---

```{r setup, include=FALSE}
knitr::opts_chunk$set(echo = TRUE)

library(arules)
library(arulesViz)

data("Adult")
mat_adult <- as(Adult, "matrix")
```

```{r}
head(mat_adult[, 1:6])
```

`itemFrequencyPlot()`トランザクションデータのアイテムの頻度の棒グラフを作成することができる
引数 `type`で絶対度数(absolute)か相対度数(relative)を指定することができる
また、アイテム数が多い場合は、引数 `support` で度数の低いアイテムを削除することも可能

```{r, fig.width=12}
# itemFrequency(Adult)
itemFrequencyPlot(Adult, type = "absolute")
itemFrequencyPlot(Adult, type = "relative", support = 0.1, horiz = TRUE)
```

```{r}
d_ap <- apriori(Adult)
```

```{r}
inspect(head(sort(d_ap, by = "support")), n = 10)
inspect(sort(d_ap, by = "support")[1:10])
```

引数`parameter`を設定することで、ルールの数をコントロールすることができる
maxlenでアイテム数を設定することができる

```{r}
d_ap_rule <- apriori(Adult, parameter = list(supp = 0.1, maxlen = 3))

inspect(head(sort(d_ap_rule, by = "support"), n = 20))
```

```{r, fig.width=12}
data("Income")
itemFrequencyPlot(Income)
```

```{r}

income_ap <- apriori(Income)
```

```{r}
summary(income_ap)
```
```{r}
inspect(sort(income_ap, by = "support")[1:10])
```

```{r}
income_ap2 <- subset(income_ap, subset = rhs %in% "income=$40,000+" & lift > 2)
inspect(income_ap2)

```

```{r}
income_ap3 <- subset(income_ap, subset = lhs %pin% "education" & rhs %pin% "income")
inspect(sort(income_ap3, by = "lift")[1:5])
```


アイテム数が多く、分散が大きい時はデフォルトの高いサポート値では、
ルールが抽出されないときがあるので、
パラメーターでsupport値を下がることが必要である

```{r}
data("Groceries")

gr_ap <- apriori(Groceries, parameter = list(support = 0.005, confidence = 0.01))

beef_rules <- subset(gr_ap, subset = rhs %in% "beef")

inspect(head(sort(beef_rules, by = "confidence"), n = 3))
```




```{r}
plot(income_ap2, method = "scatterplot")
plot(income_ap2, method = "scatterplot", engine = "ggplot2")
plot(income_ap2, measure = c("support", "lift"), shading = "confidence", limit = 100)

```
```{r}
plot(
  income_ap2,  
  method = "graph", 
  control = list(
    type = "items",
    # layout = layout.fruchterman.reingold,
    cex = 2),
  margin = -0.1
  )
plot(
  income_ap2,
  method = "graph",
  control = list(
    # type = "items",
    engine = "graphviz",
    # layout = layout.fruchterman.reingold,
    cex = 2),
  margin = -0.1
  )
```
```{r}
plot(income_ap2, method = "graph", layout = 'linear', circular = TRUE, limit = 10)
```

```{r}
plot(income_ap2, method = "graph", asEdges = TRUE, limit = 10)
plot(income_ap2, method = "graph", asEdges = TRUE, circular = FALSE, limit = 10)
```
```{r}
plot(income_ap2, method = "graph", engine = "igraph",
  plot_options = list(
    edge.lty = 2, 
    vertex.label.cex = .6, 
    margin = c(.1,.1,.1,.1), 
    asp = .5),
  limit = 10)

# igraph layout generators can be used (see ? igraph::layout_)
plot(income_ap2, method="graph", engine = "igraph", layout = igraph::in_circle(), limit = 10)

## Not run: 
# Graph rendering using engine graphviz
plot(income_ap2, method = "graph", engine = "graphviz", limit = 10)

```

```{r}
library(ggplot2)
plot(income_ap2, method = "graph", 
  control = list(
    edges = ggraph::geom_edge_link(
      end_cap = ggraph::circle(4, "mm"),
      start_cap = ggraph::circle(4, "mm"),
      color = "black",
      arrow = arrow(length = unit(2, "mm"), angle = 20, type = "closed"),
      alpha = .2
    ),
    nodes = ggraph::geom_node_point(aes_string(size = "support", color = "lift")),
    nodetext = ggraph::geom_node_label(aes_string(label = "label"), alpha = .8, repel = TRUE)
  ),
  limit = 10
  ) + 
  scale_color_gradient(low = "yellow", high = "red") + 
  scale_size(range = c(2, 10))
```

```{r}
plot(income_ap2, method = "two-key plot")
```
```{r}
plot(income_ap2, method = "grouped matrix")
```

```{r}
rules <- apriori(Groceries, parameter=list(support = 0.001, confidence = 0.8))
rules

subrules <- subset(rules, lift > 5)
subrules

# 2D matrix with shading (ggplot2). The LHS and RHS are reordered so 
# that rules with similar lift are displayed close to each other.
plot(subrules, method = "matrix")

```

```{r}
plot(rules, method="grouped matrix", k = 5)
```

```{r}
plot(income_ap2, method = "matrix", measure="lift")
```

```{r}
plot(income_ap2, method = "paracoord")
```
```{r}
oneRule <- sample(income_ap2, 1)
# plot(oneRule, method="doubledecker", data = Groceries)

plot(oneRule, method = "doubledecker", data = Income)
plot(oneRule, method = "mosaic", data = Income)
```

```{r}
plot(income_ap2, method = "mosaic")
```

# 頻出アイテムの抽出
## アルゴリズム Elcat
アソシエーション分析に使われるアルゴリズムは
- 幅優先探索 BFS: Breadth First Search
- 深さ優先探索 DFS: Depth First Search

Aprioriは幅優先で探索する検索アルゴリズムであり、arulesには、深さ優先のアルゴリズムである
eclat(Equivalence Class Transformation)

EclatとAprioriの比較における実証研究では
- 最小支持度の減少による性能の悪化はEclatの方が少ない
- 頻出アイテムが多いときはAprioriの方が性能が高くなる傾向にある

```{r}
income_ec <- eclat(Income)
inspect(income_ec[1:5])

income_ec2 <- subset(income_ec, subset = items %in% "income=$40,000+" & support > 0.2 & size(items) > 2)

cat("income_ec2\n")
inspect(income_ec2[1:5])
```

     
アソシエーション分析では、抽出したルールにおいて、ルール同士の近さをクラスタリングすることで、
クラスの特徴を考察することも有益である
```{r}
rules_ap <- subset(income_ap, subset = rhs %in% "income=$40,000+" & lift > 2)
rules_ap

d <- dissimilarity(rules_ap, method = "jaccard")

plot(hclust(d, "ward.D"), hang = -1)
```

```{r}
class3 <- hclust(d, "ward.D")$order[17:24]
inspect(rules_ap[class3])
```

```{r}
class4 <- hclust(d, "ward.D")$order[25:30]
inspect(rules_ap[class4])
```

```{r}
class1 <- hclust(d, "ward.D")$order[1:10]
inspect(rules_ap[class1])
```

```{r}
Groceries %>% head()
ct <- crossTable(Groceries, sort = TRUE)
ct[1:5, 1:5]
```

- coverage:
 Provides the generic function and a method to calculate the coverage (support of the left-hand-side) of rules.
```{r}
rules <- apriori(Income)[1:5]
```

```{r}
quality(rules)
inspect(rules)

quality(rules) <- cbind(quality(rules), coverage = coverage(rules))
inspect(rules)
```

