---
title: "nezumi-ch01"
format: html
---

## ネズミ算の基本
- 1月にねずみのつがいが現れ、子どもを12匹うむ（初期値）
- 生まれた子どもの性比は1:1
- 成熟期間を1か月とし、翌月には繁殖力を有する（1組のつがいで12匹の子どもをうむ）
- 1年間、ネズミの死亡はないとする
- 子どもを産めるつがいの数をcとする
- この時の翌年の1月のネズミの数は？


```{r}
c <- rep(0, 13)
c[1] <- 1
for (i in 2:13) {
  c[i] <- 7^(i-1) * c[1]
}
scales::comma(c[13] * 2)
```
と、1年後276億匹のネズミいる計算になる


## 未成熟期間の導入
上の例に対して、成熟期間を1か月から2か月とする
この場合どうなるか

```{r}
c <- rep(0, 13)
c[1] <- 1
c[2] <- 1
for (i in 3:13) {
  c[i] <- c[i - 2] * 6 + c[i - 1]
}
scales::comma(c[13] * 2 + c[12] * 12)
```
と、190万匹になる計算で大きく下がる

さらに成熟期間を3か月にすると

```{r}
c <- rep(0, 13)
c[1] <- 1
c[2] <- 1
c[3] <- 1
for (i in 4:13) {
  c[i] <- c[i - 3] * 6 + c[i - 1]
}
scales::comma(c[13] * 2 + c[12] * 12 + c[11] * 12) 
```
と、6.6万匹になる

276億 > 190万匹 > 6.6万匹 成熟期間を変えると大きく繁殖数が変わるため、この成熟期間は
重要な因子である

この簡単な漸化式に対して、寿命の導入や、性差などを加えていく

## 寿命の導入
- xn: n月に初産を行うつがいの数
- yn: n月に2回目の子をうむつがいの数
- rn: n月に生まれる子供の合計の数

```{r}
xn <- rep(0, 12)
yn <- rep(0, 12)
rn <- rep(0, 12)
an <- rep(0, 12)
xn[1] <- 1
yn[1] <- 0
rn[1] <- 12
an[1] <- 14

for (i in 2:12) {
  xn[i] <- 6 * (xn[i-1] + yn[i-1])
  yn[i] <- xn[i-1]
  rn[i] <- 12 * (xn[i] + yn[i])
  an[i] <- 2 * xn[i] + rn[i]
}

xn
yn
rn
an
```

## 生存確率の導入
- 繁殖期に成熟個体あたりm個体の子を産む
- うまれた子供は次の繁殖期までに成熟
- 繁殖期における成熟つがいは、次の繁殖期までに死亡する
- 非繁殖期における生存確率: sigma
- 成熟つがいの数: cn
- 次の繁殖期までに生き残るつがいの数は: cn * sigma
- 次の繁殖期までに生き残る個体数: m * cn * sigma

```{r}
cn <- rep(0, 12)
sigma_a <- 0.7
sigma_j <- 0.3
m <- 12

cn[1] <- 1
for (i in 2:12) {
  
  cn[i] <- (sigma_a + sigma_j * m / 2 ) * cn[i - 1]
  
}

cn
```
## 性差の導入

```{r}

i_step <- 45
cn <- rep(0, i_step)
fn <- rep(0, i_step)
mn <- rep(0, i_step)

cn[1] <- fn[1] <- mn[1] <- 1

sigma_f <- 0.6
sigma_m <- 0.3
sigma_j <- 0.25
w <- 0.5
m <- 5
for (i in 2:i_step) {
  fn[i] <- sigma_f * fn[i-1] + sigma_j * w * m * min(fn[i-1], mn[i-1])
  mn[i] <- sigma_m * mn[i-1] + sigma_j * (1 - w) * m * min(fn[i-1], mn[i-1])
  
  cn[i] <- min(fn[i], mn[i])
}

plot(1:i_step, mn, col = "steelblue", type = "b", ylim = c(0, max(fn, mn)))
lines(1:i_step, fn, col = "tomato", type = "b")

plot(1:i_step, mn / (mn + fn), col = "steelblue", type = "l", ylim = c(0, max(fn / (mn + fn), mn / (mn + fn))))
lines(1:i_step, fn / (mn + fn), col = "tomato", type = "l")
abline(h = sigma_j * m / (sigma_j * m + sigma_m - sigma_f) * w, col = "green")
```
```{r}
sigma_f <- 0.6
sigma_m <- 0.3
sigma_j <- 0.25
w <- 0.4
m <- 5
for (i in 2:i_step) {
  fn[i] <- sigma_f * fn[i-1] + sigma_j * w * m * min(fn[i-1], mn[i-1])
  mn[i] <- sigma_m * mn[i-1] + sigma_j * (1 - w) * m * min(fn[i-1], mn[i-1])
  
  cn[i] <- min(fn[i], mn[i])
}

plot(1:i_step, mn, col = "steelblue", type = "b", ylim = c(0, max(fn, mn)))
lines(1:i_step, fn, col = "tomato", type = "b")


plot(1:i_step, mn / (mn + fn), col = "steelblue", type = "l", ylim = c(0.4, max(fn / (mn + fn), mn / (mn + fn))))
lines(1:i_step, fn / (mn + fn), col = "tomato", type = "l")


```

