---
title: "Ch.01"
format: html
editor: source
---

参考サイト) [bnlearn - Bayesian network structure learning](https://www.bnlearn.com/book-crc-2ed/)

# 1 離散型データ事例：多項ベイジアンネットワーク

```{r}
library(bnlearn)
# library(ggnetwork)
library(tidyverse)
```

## 1.1 事例紹介：交通手段に関する調査

## 1.2 グラフィカル表現

```{r}
dag <- empty.graph(nodes = c("A", "S", "E", "O", "R", "T"))
dag
```

```{r}
dag <- set.arc(dag, from = "A", to = "E")
dag <- set.arc(dag, from = "S", to = "E")
dag <- set.arc(dag, from = "E", to = "O")
dag <- set.arc(dag, from = "E", to = "R")
dag <- set.arc(dag, from = "O", to = "T")
dag <- set.arc(dag, from = "R", to = "T")
dag
plot(dag)
# graphviz.chart(dag)
```

```{r}
modelstring(dag)
nodes(dag)
arcs(dag)
```

```{r}
dag2 <- empty.graph(nodes = c("A", "S", "E", "O", "R", "T"))
arc_set <- matrix(c(
  "A",  "E",
  "S",  "E",
  "E",  "O",
  "E",  "R",
  "O",  "T",
  "R",  "T"),
  byrow = TRUE, ncol = 2,
  dimnames = list(NULL, c("from", "to"))
  )

arcs(dag2) <- arc_set
```

```{r}
all.equal(dag, dag2)
```

```{r, error=true}
#> set.arc(dag, from = "T", to = "E")
```

循環グラフを設定してしまうと上のようなエラーがでてしまう

```{r}
1+1
```

## 1.3 確率的表現

```{r}
A_lv <- c("young", "adult", "old")
S_lv <- c("M", "F")
E_lv <- c("high", "uni")
O_lv <- c("emp", "self")
R_lv <- c("small", "big")
T_lv <- c("car", "train", "other")
```

```{r}
a_prob <- array(c(0.30, 0.50, 0.20), dim = 3, dimnames = list(A = A_lv))
s_prob <- array(c(0.60, 0.40), dim = 2, dimnames = list(S = S_lv))
o_prob <- array(c(0.96, 0.04, 0.92, 0.08), dim = c(2, 2), dimnames = list(O = O_lv, E = E_lv))
r_prob <- array(c(0.25, 0.75, 0.20, 0.80), dim = c(2, 2), dimnames = list(R = R_lv, E = E_lv))
e_prob <- array(
  c(0.75, 0.25, 0.72, 0.28, 0.88, 0.12, 0.64, 0.36, 0.70, 0.30, 0.90, 0.10), 
  dim = c(2, 3, 2), 
  dimnames = list(E = E_lv, A = A_lv, S = S_lv)
  )
t_prob <- array(
  c(0.48, 0.42, 0.10, 0.56, 0.36, 0.08, 0.58, 0.24, 0.18, 0.70, 0.21, 0.09), 
  dim = c(3, 2, 2), 
  dimnames = list(T = T_lv, O = O_lv, R = R_lv)
  )
```

```{r}
dag3 <- model2network("[A][S][E|A:S][O|E][R|E][T|O:R]")
dag3
all.equal(dag, dag3)
```

```{r}
cpt <- list(
  A = a_prob,
  S = s_prob,
  E = e_prob,
  O = o_prob,
  R = r_prob,
  T = t_prob
)

bn <- custom.fit(dag, cpt)

nparams(bn)
arcs(bn)
```

```{r}
bn
```

```{r}
bn$R
```

```{r}
coef(bn$R)
```

## 1.4 パラメータの推定：条件付き確率表

```{r}
d_survey <- read.table("survey.txt", header = TRUE, colClasses = "factor")
head(d_survey)
```

```{r}
bn_mle <- bn.fit(dag, data = d_survey, method = "mle")
bn_mle
```

```{r}
prop.table(table(d_survey[, c("O", "E")]), margin = 2)
```

```{r}
bn_mle$O
```

上2つの結果が一致することから、`method="mle"`の場合は頻度主義的で計算を行う

`method="bayes"`とすると、ベイズ的方法で計算することができ、その例を下記に記す

```{r}
bn_bayes <- bn.fit(dag, data = d_survey, method = "bayes", iss = 10)
bn_bayes$O

bn_bayes <- bn.fit(dag, data = d_survey, method = "bayes", iss = 1)
bn_bayes$O

bn_bayes <- bn.fit(dag, data = d_survey, method = "bayes", iss = 100)
bn_bayes$O

bn_bayes <- bn.fit(dag, data = d_survey, method = "bayes", iss = 1e+5)
bn_bayes$O
```

近しいが結果は異なっている.

ここで、iss: imaginary sample sizeに関して言及を行う。 これは、事後確率の計算において、事前分布に対してどの程度重みづけを行うかを調整する引数である。 issを大きくすることで、事後分布はフラットに近づくため、iss=1e+5などにすると事後確率は0.5という結果になる。 実際は1\~15の間に設定する

$$
\begin{align}
\hat{P}(emp, high) &= \frac{Num of O=emp & Num of E=high}{n} \\
\hat{P(high)} &= \frac{Num of E=high}{n}
\end{align}
$$

事前確率は次の通りとすると $$
\pi_{emp, high} = \frac{1}{n0 \times nE} , \pi_{high} = \frac{n0}{n0+nE} \\
$$

```{r}
n0 <- nlevels(d_survey$O)
nE <- nlevels(d_survey$E)
n0
nE
```

$$
\begin{align}
\hat{Pr}(O=emp, E=high) &= \frac{iss}{n+iss}\pi_{emp, high} + \frac{n}{n+iss} \hat{p}_{emp, high} \\
\hat{Pr(E=high)} &= \frac{iss}{n+iss}\pi_{high} + \frac{n}{n+iss} \hat{p}_{ high}
\end{align}
$$

```{r}
bn_bayes <- bn.fit(dag, data = d_survey, method = "bayes", iss = 10)
bn_bayes$O

```

```{r}
n_obs <- nrow(d_survey)
p_emp_high <- nrow(subset(d_survey, O == "emp" & E == "high")) / n_obs
p_emp_high
p_high <- nrow(subset(d_survey, E == "high")) / n_obs
p_high

pi_emp_high <- 1 / (n0 * nE)
pi_high <- n0/(n0 * nE)

pi_emp_high
pi_high

iss <- 10
pr_emp_high <- (iss) / (n_obs + iss) * pi_emp_high + n_obs / (n_obs + iss) * p_emp_high 
pr_emp_high
pr_high <- iss / (n_obs + iss) * pi_high + n_obs / (n_obs + iss) * p_high
pr_high

pr_emp_high / pr_high
```

```{r}
bn_bayes <- bn.fit(dag, data = d_survey, method = "bayes", iss = 10)
bn_bayes$O
```

のように、計算式を入れると、上記のように計算され、`bn.fit(..., iss = 10)`で計算したときと一致する

## 1.5 DAG 構造の学習：検定とスコア

### 1.5.1 条件付き独立性検定

ベイジアンネットワークでは、個々のアークは確率的な依存関係を表している。 条件付き独立性検定では、その依存関係を支持するかどうかに対して検定を行う。 bnlearnでは`ci.test()`を用いることで、検定を行うことができ、引数`test="mi"/"x2"`で、 対数尤度比検定か、$\chi^2$検定かを選択することができる。

下記ではO/Rが条件付きとなった場合、E-\>Tは独立か、そうでないかを検定する。 帰無仮説は独立であるとなるので、棄却されると、独力ではないとなる

```{r}
ci.test("T", "E", c("O", "R"), test = "mi", data = d_survey)
```

```{r}
ci.test("T", "E", c("O", "R"), test = "x2", data = d_survey)
```

ともに、p値が大きいため、独立であるという帰無仮説は棄却されない。

```{r}
ci.test("T", "E", "R", test = "x2", data = d_survey)
```

同じようにRの条件付きであってもE-\>Tは依存関係がないと考えられる

bnlearnではネットワーク構造上の各アークに対してまとめて実施することができる。

```{r}
arc.strength(dag, data = d_survey, criterion = "x2")
```

ここではstrengthはp値を表し、上記ではO-\>Tは0.43とかなり大きいため、 今回の構造からは除去すべきと考えられる。 それ以外のアークに関しては、支持されていると見る

### 1.5.2 ネットワークスコア

ネットワークスコアはネットワーク全体のDAGに対して焦点を当てており、 依存構造の当てはまりの良さを評価する統計的な適合度指標（回帰分析の決定係数のようなもの）

`score()`関数で計算が可能

```{r}
score(dag, data = d_survey, type = "bic")
score(dag, data = d_survey, type = "bde", iss = 10)
score(dag, data = d_survey, type = "bde", iss = 1)
```

type = "bic type = "bde" の2種類があり、 bicはベイジアン情報量基準、bdeはBaysian Dirichlet Equivalent Uniformというスコア ともに数字が高い方がDAGがデータにフィットしているとなる （通常のBICは低い方がいいが、bnlearnでは-がかけられているので、高い方がいい）

```{r}
score(dag, data = d_survey, type = "bic")

dag4 <- set.arc(dag, from = "E", to = "T")
score(dag4, data = d_survey, type = "bic")
```

前節の条件付き依存関係で示したようにE-\>Tの依存関係がない中、その構造を組み入れたdag4の方が、 スコアは低いため、やはりE-\>Tは入れない方がいいとなる

```{r}
rnd <- random.graph(nodes = c("A", "S", "E", "O", "R", "T"))
modelstring(rnd)

score(rnd, data = d_survey, type = "bic")
```

```{r}
learned <- hc(d_survey)
modelstring(learned)

score(learned, data = d_survey, type = "bic")

# learned2 <- hc(d_survey, score = "bde") 基準をbdeに変更することも可能
```

```{r}
score(learned, data = d_survey, type = "bic")
arc.strength(learned, data = d_survey, criterion = "bic")
```

```{r}
score(dag, data = d_survey, type = "bic")
arc.strength(dag, data = d_survey, criterion = "bic")
```

```{r}
dag5 <- empty.graph(nodes = c("A", "S", "E", "O", "R", "T"))
dag5 <- set.arc(dag5, from = "A", to = "E")
dag5 <- set.arc(dag5, from = "S", to = "E")
dag5 <- set.arc(dag5, from = "E", to = "O")
dag5 <- set.arc(dag5, from = "E", to = "R")
dag5 <- set.arc(dag5, from = "R", to = "T")
dag5
plot(dag5)
score(dag5, data = d_survey, type = "bic")
arc.strength(dag5, data = d_survey, criterion = "bic")
```

O-\>Tを除くことで、bic-2012から-2002へと高まった \## 1.6 離散型データでベイジアンネットワークを使ってみよう

- 条件付きクエリ: 特定の条件の下におけるあるイベントの確率を求めること 

- 条件付き独立性クエリ：2つの変数のうち、一方の変数の影響を取り除くことで、両者の関連性に関する妥当性を検討すること 


### 1.6.1 DAG 構造を使って

`dsep()`関数を使うことで、2つのノードが有向分離(d分離)であるかどうか調べることができる 有向分離(d分離)とは、.... 6章でとある また、分離にはグラフィカルな分離と確率的な分離に分かれている

```{r}
dsep(dag, x = "S", y = "R")
path.exists(dag, from = "S", to = "R")
```

これはS(性別)とR(居住地)は関連していることを示し、事実パス自体は存在する(S-\>E-\>R)

```{r}
dsep(dag, x = "S", y = "R", z = "E")
```
のように、教育水準で条件付けを行うと、独立の関係となる（SとRの間のパスをブロックする形）

同じように
```{r}
dsep(dag, x = "O", y = "R", z = "E")
```
OとRもEを条件付けることで、独立となる。

逆に、条件を付けることで、他の独立となる2つのノードに依存関係を持たせることもある
```{r}
dsep(dag, x = "A", y = "S")
dsep(dag, x = "A", y = "S", z = "E")
```
のように、AとSは分離している（パスも存在しないため）が、
Eを条件付けると、関連することがわかる

ここから、3つのノードと2つのアークの組み合わせを網羅することができる。
- 連結結合（Serial Connection, A->B->C): 2つのアークは同じ方向を示し、1つのノードの後に次のノードが続くという形
- 分岐結合（Divergent Connection, A->B, A->C): 1つのノードから2つのノードへと分岐するような形
- 収束結合（Convert Connection, B->A, C->A): 2つのノードから、1つのノードへと収束するような形


### 1.6.2 条件付き確率表を使って
#### 厳密推論
```{r}
library(gRain)
```

junctionオブジェクトをもとに確率表を算出することができる

```{r}
junction <- compile(as.grain(bn))
junction
```
```{r}
querygrain(junction, nodes = "T")$T
```

また、`setEvidence()`関数を使うことで、ある条件付けを加味することもできる。
Pr(T|S=F)（つまり、性別が女性の時の交通手段の確率）を下記のようにセットすることで求められる
```{r}
jsex <- setEvidence(junction, nodes = "S", states = "F")
querygrain(jsex, nodes = "T")$T
```

他にも居住地(R)が小規模の都市に居住しているときの確率は
```{r}
jres <- setEvidence(junction, nodes = "R", states = "small")
querygrain(jres, nodes = "T")$T
```
となる

ここで、性別と交通手段の同時確率分布を出力する
```{r}
jedu <- setEvidence(junction, nodes = "E", states = "high", )
SxT_cpt <- querygrain(jedu, nodes = c("S", "T"), type = "joint")

SxT_cpt
```
```{r}
as.bn.fit(setEvidence(junction, nodes = "E", states = "high"), including.evidence = TRUE)
```


`type="marginal"`とすることで、周辺分布を出力することができる
```{r}
querygrain(jedu, nodes = c("S", "T"), type = "marginal")
```


`type="conditional"`とすることで、nodes引数の2番目に設定するノードで条件付けられた
1番目のノードの分布を算出することができる。
```{r}
querygrain(jedu, nodes = c("S", "T"), type = "conditional")
```
つまり、
Pr(S=M|T=Car, E=high)=0.612257 = Pr(S=M|T=train, E=high)= Pr(S=M|T=other, E=high)
Pr(S=F|T=Car, E=high)=0.387443
のように、交通手段がどのような状態で条件付けられていようが、男性となる
条件付き確率はすべて同じ確率となっている

`jedu <- setEvidence(junction, nodes = "E", states = "high")`より、教育水準(high)で条件付けられている場合、
性別は交通手段と独立であること同義である。教育水準が決まっていれば、性別が変わったとしても、
交通手段の好みを知るうえでは有用な情報とはならない

また、グラフ上の分離も示唆する
```{r}
dsep(bn, x = "S",y = "T", z = "E")
```

```{r}
SxT_cpt * nrow(d_survey)
chisq.test(SxT_cpt * nrow(d_survey))
```
のように、SとTは独立性を示す帰無仮説を採択することとなっている（関係がない）

#### 近似推論
```{r}
cpquery(bn, event = (S == "M") & (T == "car"), evidence = (E == "high"))
cpquery(bn, event = (S == "M") & (T == "car"), evidence = (E == "high"), n = 1e+6)
SxT_cpt
```
近似推論のため、SxT_cpt[1,1]の値とはすこしズレが生じる（また、乱数を使っているため、計算毎にずれる, 0.3343156）

`n=`でサンプリング数を指定することができるが、数を増やすと計算の時間が増えてしまうという点と、
もともと稀に生じるものに関しては、正確性は低くなってしまう

そこで、尤度重み付き法を用いる（likelihood weighting)
```{r}
cpquery(bn, event = (S == "M") & (T == "car"), evidence = list(E = "high"), method = "lw")
```

下記のような複雑な条件であっても計算はできるが、lw法ではここまでの柔軟性はない
```{r}
cpquery(bn, event = (S == "M") & (T == "car"), evidence = ((A == "young") & (E == "uni")) | (A == "adult"))
```

```{r}
SxT <- cpdist(bn, nodes = c("S", "T"), evidence = (E == "high"))
head(SxT)

prop.table(table(SxT))
```

# Memo Ch.01

-   ベイジアンネットワークでは循環のない有向日循環グラフ(directed acyclic graphs, DAGs)
-   因果関係に関してはやはり難しいため、依存関係にとどめる


## 1.7 ベイジアンネットワークの図示
```{r, fig.height=8}
graphviz.plot(dag)

par(mar = c(1, 3, 1, 2))   #下、左、上、右の順
# par(oma = c(2, 3, 2, 2))   #下、左、上、右の順
graphviz.chart(bn, grid = TRUE)
```
### 1.7.1 DAGs の図示

```{r}
graphviz.plot(dag)
```
```{r}
hlight <- list(nodes = nodes(dag), arcs = arcs(dag), col = "gray", textCol = "gray")
pp <- graphviz.plot(dag, highlight = hlight, render = FALSE)

library(Rgraphviz)

edgeRenderInfo(pp) <- list(
  col = c("S~E" = "black", "E~R" = "black"),
  lwd = c("S~E" = 3, "E~R" = 3)
)

nodeRenderInfo(pp) <- list(
  col = c("S" = "black", "E" = "black", "R" = "black"),
  textCol = c("S" = "black", "E" = "black", "R" = "black"),
  fill = c("E" = "gray")
)

renderGraph(pp)
```
### 1.7.2 条件付き確率分布の図示

```{r}
bn.fit.barchart(bn_mle$T, main = "Travel", xlab = "Pr(T | R, O)", ylab = "")
bn.fit.dotplot(bn_mle$T, main = "Travel", xlab = "Pr(T | R, O)", ylab = "")
```

```{r}
par(mar = c(0.5, 3, 0.5, 2))   #下、左、上、右の順
graphviz.chart(
  bn, 
  grid = TRUE,
  main = "Original BN",
  type = "barprob"
  )
```

```{r}
jedu2 <- setEvidence(junction, nodes = "E", states = "high")
jedu2 <- junction |> evidence_add(list(E="high"))
jedu2 %>% evidence_get()
                                  
# as.bn.fit(jedu2, including.evidence = TRUE)

par(mar = c(0.5, 3, 0.5, 2))   #下、左、上、右の順
graphviz.chart(
  as.bn.fit(junction),
  # as.bn.fit(jedu, including.evidence = TRUE), 
  grid = TRUE, 
  bar.col = c(A = "black", S = "black", E = "gray", O = "black", R = "black", T = "black"),
  strip.bg = c(A = "transparent", S = "transparent", E = "gray",
               O = "transparent", R = "transparent", T = "transparent"),
  main = "BN with Evidence",
  type = "barprob"
  )
```

## 1.8 参考文献

