---
title: "Ch.04"
output: html_document
date: "2023-08-08"
---

```{r setup, include=FALSE}
knitr::opts_chunk$set(echo = TRUE)
```

参考　
- Chapter 12 回帰分析 | 卒業論文のためのR入門　
  https://tomoecon.github.io/R_for_graduate_thesis/Regression.html

```{r}
library(wooldridge)
library(modelsummary)
data("saving")
head(saving)
```

1980年代後半アメリカのデータ
- sav: 貯蓄（年間、ドル）
- inc: 収入（年間、ドル）
- size: 家族の人数
- educ: 教育年数
- age: 年齢
- black: 黒人ダミー
- cons: 消費（年間、ドル）


1. 変数$x$と変数$y$の関係の強さ（回帰係数）に影響を与える変数$m$が存在するときに、
   変数$m$を調整変数と呼び、回帰係数に対するその影響を調整効果という

2. この調整効果（交互作用）の検討に関しては一般的に階層的重回帰分析を利用して行われる。

3. 階層的重回帰分析（hierarchical multiple regression)とは、いくつかのステップに分けて
   重回帰分析を行う方法である

4. 階層線形モデルと階層的重回帰分析は別の手法である

```{r}
fit1 <- lm(inc ~ educ, data = saving)
summary(fit1)
```

```{r}
fit2 <- lm(inc ~ educ + size + age, data = saving) 
summary(fit2)
```
```{r}
msummary(fit2)
```

## 決定係数の増分に関する検定

新しい説明変数の投入によって、得られた決定係数の増分に対する検定を行う必要がある。
2つのモデルにおける決定係数をそれぞれ$R^2_1$, $R^2_2$と、一つの目のモデルの説明変数の数は$J_1$, 
二つ目のモデルの説明変数の数を$J_2$とすると、$F$統計量は下記のようになる
$$
F = \frac{(R_2^2 - R_1^2)/(J_2 - J_1)}{(1-R_2^2)/(N - J_2 - 1)}
$$
この時、この統計量は分子の自由度$J_2-J_1$、分母の自由度$N - J_2 - 1$に従う

```{r}
R1 <- summary(fit1)$r.squared
R2 <- summary(fit2)$r.squared
J1 <- 1
J2 <- 3
n_obs <- nrow(saving)

F_value <- ((R2 - R1)/(J2 - J1)) / ((1 - R2) / (n_obs - J2 - 1))
F_value

1 - pf(F_value, J2 - J1, n_obs - J2 - 1)
```

`anova()`を使っても計算することができる
```{r}
anova(fit1, fit2)
```

また、情報量基準をつかうことも可能である。AIC / BICともに小さい方が
いいモデルであることを示唆する

- AICを計算するには
```{r}
extractAIC(fit1)
extractAIC(fit2)
```

- BICを計算するには
```{r}
extractAIC(fit1, k = log(n_obs))
extractAIC(fit2, k = log(n_obs))
```

```{r}
msummary(
  list(
    "model1" = fit1,
    "model2" = fit2
  )
)

# 標準誤差から信頼区間を出力するには
msummary(
  list(
    "model1" = fit1,
    "model2" = fit2
  ),
  statistic = 'conf.int', conf_level = .95
)
```

```{r}
fit3 <- lm(inc ~ educ + black + educ:black, data = saving)
summary(fit3)
```

# 重回帰分析での交互作用効果の検討

# 単純傾斜分析

# 重回帰分析における変数選択

