---
title: "6章：モデルデータの可視化"
format: html
editor: source
---

```{r}
library(tidyverse)
library(gapminder)
library(socviz)
library(ggpmisc)
```

```{r}
p <- ggplot(gapminder, aes(x = log(gdpPercap), y = lifeExp))

p + geom_point(alpha = 0.1) +
  geom_smooth(color = "tomato", fill = "tomato", method = MASS::rlm) +
  geom_smooth(color = "steelblue", fill = "steelblue", method = lm) 

p + geom_point(alpha = 0.1) +
  geom_smooth(color = "steelblue", fill = "steelblue", formula = y ~ log(x))

p + geom_point(alpha = 0.1) +
  geom_smooth(color = "tomato", fill = "tomato", formula = y ~ poly(x, 2)) +
  stat_poly_eq(
    formula = y ~ poly(x, 2),
    aes(label = paste(stat(eq.label))),
    parse = TRUE
    )

p + geom_point(alpha = 0.1) +
  geom_smooth(color = "steelblue", fill = "steelblue", formula = y ~ x^2 + x)
```

### fig 6.1

```{r}
formula61 <- y ~ splines::bs(x, df = 3)

p + geom_point(alpha = 0.1) +
  geom_smooth(
    color = "tomato",
    method = "lm",
    size = 1.2,
    formula = formula61,
    se = FALSE
  ) +
  stat_poly_eq(
    formula = formula61,
    aes(label = paste(stat(eq.label))),
    parse = TRUE
  )
```
```{r}
summary(fm1 <- lm(weight ~ splines::bs(height, df = 5), data = women))
```

### fig 6.1
```{r}
p + geom_point(alpha = 0.1) +
  geom_quantile(color = "tomato", size = 1.2, method = "rqss", lambda = 1, quantiles = c(0.20, 0.5, 0.85))
```
## 6.1 複数の回帰直線を凡例付きで一度に図示する

### fig 6.2

```{r}
p0 <- ggplot(
  gapminder,
  aes(x = log(gdpPercap), y = lifeExp)
)

p1 <- p0 + geom_point(alpha = 0.2) +
  geom_smooth(method = "lm", aes(color = "OLS", fill = "OLS")) +
  geom_smooth(method = "lm", formula = y ~ splines::bs(x, df = 3),
              aes(color = "Cubic Splines", fill = "Cubic Splines")) +
  geom_smooth(method = "loess", aes(color = "LOESS", fill = "LOESS"))

p1 + scale_color_manual(name = "Models", values = RColorBrewer::brewer.pal(3, "Set1")) +
  scale_fill_manual(name = "Models", values = RColorBrewer::brewer.pal(3, "Set1")) +
  theme(legend.position = "top")
```



## 6.2 モデルオブジェクトの中身を確認する
```{r}
out <- lm(lifeExp ~ gdpPercap + pop + continent, data = gapminder)
summary(out)
```

```{r}
str(out)
```


## 6.3 モデルから図に使えるデータを正しく抽出する

## 6.4 予測の図示
```{r}
min_gdp <- min(gapminder$gdpPercap)
max_gdp <- max(gapminder$gdpPercap)

med_pop <- median(gapminder$pop)

pred_df <- expand.grid(
  gdpPercap = (seq(from = min_gdp, to = max_gdp, length.out = 100)),
  pop = med_pop,
  continent = c("Africa", "Americas", "Asia", "Europe", "Oceania")
)
pred_out <- predict(object = out, newdata = pred_df, interval = "predict")
head(pred_out)
```

```{r}
pred_df <- cbind(pred_df, pred_out)
head(pred_df)
```
### fig 6.4
```{r}
p <- ggplot(
  subset(pred_df, continent %in% c("Europe", "Africa")),
  aes(
    x = gdpPercap, y = fit, ymin = lwr, ymax = upr, 
    color = continent, fill = continent, group = continent
    ),
  alpha = 0.5,
  inherit.aes = FALSE
  ) +
  geom_line() +
  geom_ribbon(alpha = 0.2, color = NA) +
  scale_x_log10(labels = scales::dollar)

p
```

## 6.5 `broom`パッケージによるtidyなモデルオブジェクトの取り扱い

### fig 6.
```{r}
library(broom)

out_comp <- tidy(out)
out_comp %>% 
  as.data.frame() %>% 
  round_df()
```

### fig 6.5
```{r}
p <- ggplot(out_comp, aes(x = term, y = estimate))

p + geom_point() + coord_flip()
```


### fig 6.6 回帰係数を信頼区間と合わせて表示する
```{r}
out_conf <- tidy(out, conf.int = TRUE)

out_conf <- subset(out_conf, term %nin% "(Intercept)")
out_conf$nicelabs <- prefix_strip(out_conf$term, "continent")

p <- ggplot(out_conf, aes(x = reorder(nicelabs, estimate), y = estimate, ymin = conf.low, ymax = conf.high))

p + geom_pointrange() +
  coord_flip()
```


```{r}
out_aug <- augment(out)
out_aug
```

### fig 6.
```{r}
out_aug <- augment(out)
head(out_aug) %>% 
  as.data.frame() %>% 
  round_df()
```
```{r}
ggplot(out_aug, aes(x = .fitted, y = .resid)) +
  geom_point()
```
```{r}
plot(out)
```

```{r}
glance(out) %>% 
  as.data.frame() %>% 
  round_df()
```

### fig 6.8
```{r}
library(survival)
out_cph <- coxph(Surv(time, status) ~ age + sex, data = lung)
out_surv <- survfit(out_cph)
```

```{r}
out_tidy <- tidy(out_surv)
p <- ggplot(out_tidy, aes(x = time, y = estimate)) +
  geom_line() +
  geom_ribbon(aes(ymin = conf.low, ymax = conf.high), alpha = 0.2)
p
```

## 6.6 グループ化したデータの分析およびリスト列の取り扱い
```{r}
eu77 <- gapminder %>% 
  filter(continent == "Europe", year == 1977)

fit <- lm(lifeExp ~ log(gdpPercap), data = eu77)
summary(fit)
```
```{r}
out_le <- gapminder %>% 
  group_by(continent, year) %>% 
  nest()

out_le
```
```{r}
fit_ols <- function(df) {
  lm(lifeExp ~ log(gdpPercap), data = df)
}

out_tidy <- out_le %>% 
  mutate(
    model = map(data, fit_ols),
    tidied = map(model, tidy)
    ) %>% 
  unnest(tidied) %>% 
  select(!c(data, model)) %>% 
  filter(term %nin% "(Intercept)" & continent %nin% "Oceania")

```

### fig 6.9
```{r}
p <- ggplot(
  out_tidy, 
  aes(x = year, y = estimate, ymin = estimate - 2 * std.error, ymax = estimate + 2 * std.error,
      group = continent, color = continent))

p + geom_pointrange(position = position_dodge(width = 1)) +
  scale_x_continuous(breaks = unique(gapminder$year))
```


## 6.7 限界効果の可視化
限界効果の可視化はロジスティック回帰モデルにおいて、回帰係数の解釈がこれまで考えられていた以上に
困難であること、特にモデルに相互作用が含まれている場合に困難だったとわかってきている
```{r}
library(margins)
```
```{r}
gss_sm$polviews_m <- relevel(gss_sm$polviews, ref = "Moderate")

out_bo <- glm(obama ~ polviews_m + sex*race, family = "binomial", data = gss_sm)
summary(out_bo)
```
```{r}
bo_m <- margins(out_bo)
summary(bo_m)

par(mar = c(5, 15, 1, 1))
plot(bo_m, horizontal = TRUE)
```
```{r}
cplot(out_bo, x = "polviews_m", what = "prediction")
# cplot(out_bo, x = "sexFemale", what = "effect")
```
```{r}
m <- lm(Sepal.Length ~ Sepal.Width, data = iris)
cplot(m)
```

```{r}
bo_gg <- as_tibble(summary(bo_m))

prefixes <- c("polviews_m", "sex")

bo_gg$factor <- prefix_strip(bo_gg$factor, prefixes)
bo_gg$factor <- prefix_replace(bo_gg$factor, "race", "Race: ")

p <- ggplot(
  bo_gg,
  aes(x = reorder(factor, AME), y = AME, ymin = lower, ymax = upper)
)

p + geom_hline(yintercept = 0, color = "gray80") +
  geom_pointrange() +
  coord_flip() +
  labs(x = NULL, y = "Average Marginal Effect")

```


### fig 6.11
```{r}
cplot(out_bo, x = "sex")

pv_cp <- cplot(out_bo, x = "sex", draw = FALSE)

p <- ggplot(pv_cp, aes(x = reorder(xvals, yvals), yvals, ymin = lower, ymax = upper))

p + geom_hline(yintercept = 0, color = "gray80") +
  geom_pointrange() +
  coord_flip()
```

## 6.8 複雑な調査データの可視化


```{r}
library(survey)
library(srvyr)

options(survey.lonley.psu = "adjust")
options(na.action = "na.pass")
```
```{r}
subset(gss_lon, year > 1974)
```


```{r}
gss_wt <- subset(gss_lon, year > 1974) %>% 
  mutate(stratvar = interaction(year, vstrat)) %>% 
  as_survey_design(ids = vpsu, strata = stratvar, weights = wtssall, nest = TRUE)

gss_wt
```
```{r}
out_grp <- gss_wt %>% 
  filter(year %in% seq(1976, 2016, by = 4)) %>% 
  group_by(year, race, degree) %>% 
  summarise(prop = survey_mean(na.rm = TRUE))

out_grp
```
```{r}
gss_lon %>% 
  filter(year %in% seq(1976, 2016, by = 4)) %>% 
  group_by(year, race, degree) %>% 
  summarise(cnt = n()) %>% 
  mutate(prop = cnt / sum(cnt))

gss_lon %>% 
  filter(year %in% seq(1976, 2016, by = 4)) %>% 
  group_by(year, race, degree) %>% 
  summarise(cnt_wt = sum(wtssall)) %>% 
  mutate(prop = cnt_wt / sum(cnt_wt)) %>% 
  filter(year == 1976, race == "White") 

gss_lon %>% 
  filter(year %in% seq(1976, 2016, by = 4)) %>% 
  group_by(year, race, degree) %>% 
  summarise(cnt_wt = sum(wtssall)) %>% 
  mutate(prop = cnt_wt / sum(cnt_wt)) %>% 
  filter(year == 1976, race == "White") %>% 
  pull(prop) %>% sum()
```
```{r}
out_mrg <- gss_wt %>% 
  filter(year %in% seq(1976, 2016, by = 4)) %>% 
  mutate(racedeg = interaction(race, degree)) %>% 
  group_by(year, racedeg) %>% 
  summarise(prop = survey_mean(na.rm = TRUE)) %>% 
  arrange(year, racedeg)

out_mrg
```
```{r}
out_mrg %>% 
  filter(year == 1976)

out_mrg %>% 
  filter(year == 1976) %>% 
  pull(prop) %>% sum()
```

### fig 6.12
```{r, fig.width=10, fig.height=10}
library(hrbrthemes)
ggplot(
  subset(out_grp, race %nin% "Other"),
  aes(x = degree, y = prop, ymin = prop - 2 * prop_se, ymax = prop + 2 * prop_se,
      fill = race, color = race, group = race)
  ) +
  geom_col(position = position_dodge(width = 0.9), alpha = 0.2) +
  geom_errorbar(position = position_dodge(width = 0.9), width = 0.2) +
  scale_x_discrete(labels = scales::wrap_format(10)) +
  facet_wrap(~ year, ncol = 2) +
  theme_ipsum_es()
```

### fig 6.13
```{r, fig.width=10, fig.height=10}
ggplot(
  subset(out_grp, race %nin% "Other"),
  aes(x = year, y = prop, ymin = prop - 2 * prop_se, ymax = prop + 2 * prop_se,
      fill = race, color = race, group = race)
  ) +
  geom_ribbon(alpha = 0.3, aes(color = NULL)) +
  geom_line() +
  facet_wrap(~ degree, ncol = 2) +
  theme_ipsum_es()
```


- `geom_ribbon(aes(color = NULL))`
- `scales::wrap_format(10)`
- ダイナマイトプロット: 棒グラフ上部のT字状のエラーバーがダイナマイトの起爆装置の押し込み棒のように見えるため
- `broom::glance()`
- `broom::augment()`


