---
title: "7章: 地図を描画する"
format: html
editor: source
---

```{r}
library(tidyverse)
library(gapminder)
library(socviz)
library(ggpmisc)
library(hrbrthemes)
```

## 7.1 アメリカ合衆国の州単位の地図

```{r}
election %>% 
  select(state, total_vote, r_points, pct_trump, party, census)
```

### fig 7.2
```{r, fig.height=6}

party_colors <- c("#2E74C0", "#CB454A")
p <- ggplot(subset(election, st %nin% "DC"), aes(x = r_points, y = reorder(state, r_points), color = party))

p + geom_vline(xintercept = 0, color = "gray30") +
  geom_point(size = 2) +
  scale_color_manual(values = party_colors) +
  scale_x_continuous(
    breaks = c(-30, -20, -10, 0, 10, 20, 30, 40), 
    labels = c("30\n(Clinton)", "20", "10", "0", "10", "20", "30", "40\n(Trump)")
    ) +
  facet_wrap(~ census, ncol = 1, scales = "free_y") +
  # theme_minimal()
  theme_ipsum()
```

### fig 7.3 
```{r}
library(maps)

us_states <- map_data("state")

ggplot(us_states, aes(x = long, y = lat, group = group)) +
  geom_polygon(fill = "white", color = "gray20")

ggplot(data = us_states, aes(x = long, y = lat, group = group)) +
  geom_map(
    data = us_states,
    map = us_states,
    fill = "white", color = "gray20",
    aes(map_id = region)
    )
```

日本地図を描きたいときは `mapdata`を読み込んでおくことが必要
```{r}
library(mapdata)
jpn <- map_data("japan")

ggplot(jpn, aes(x = long, y = lat, group = group)) +
  geom_polygon(fill = "white", color = "gray20") +
  coord_map()

ggplot(data = jpn, aes(x = long, y = lat, group = group)) +
  geom_map(
    data = jpn,
    map = jpn,
    fill = "white", color = "gray20",
    aes(map_id = region)
    )  +
  coord_map()
```

### fig 7.4
```{r}

ggplot(us_states, aes(x = long, y = lat, group = group, fill = region)) +
  geom_polygon( color = "gray20") +
  guides(fill = "none")
```


### fig 7.5
```{r}
ggplot(us_states, aes(x = long, y = lat, group = group, fill = region)) +
  geom_polygon( color = "gray20") +
  guides(fill = "none") +
  coord_map(projection = "albers", lat0 = 39, lat1 = 45)

ggplot(us_states, aes(x = long, y = lat, group = group, fill = region)) +
  geom_polygon( color = "gray20") +
  guides(fill = "none") +
  coord_map(projection = "albers", lat0 = 39, lat1 = 60)

ggplot(us_states, aes(x = long, y = lat, group = group, fill = region)) +
  geom_polygon( color = "gray20") +
  guides(fill = "none") +
  coord_map(projection = "albers", lat0 = 20, lat1 = 45)
```

```{r}
ggplot(jpn, aes(x = long, y = lat, group = group)) +
  geom_polygon(fill = "white", color = "gray20") +
  coord_map(projection = "albers", lat0 = 39, lat1 = 45)

ggplot(jpn, aes(x = long, y = lat, group = group)) +
  geom_polygon(fill = "white", color = "gray20") +
  coord_map(projection = "albers", lat0 = 47.5, lat1 = 28.5)

ggplot(jpn, aes(x = long, y = lat, group = group)) +
  geom_polygon(fill = "white", color = "gray20") +
  coord_map(projection = "albers", lat0 = 33, lat1 = 44)

ggplot(jpn, aes(x = long, y = lat, group = group)) +
  geom_polygon(fill = "white", color = "gray20") +
  coord_map(projection = "albers", lat0 = 44, lat1 = 33) # lat0/1: 標準緯線
```
アルベルス図法では、2つの標準緯線が設定され、その緯度と緯度間の距離が面積の歪みを最小限に抑えるように設計されています.﻿


日本の国土地理院が発行する「全国都道府県市区町村別面積調」では、平成26年面積調から、面積測定に当たり2本の標準緯線を北緯33°及び北緯44°、中央経線を東経135°とするアルベルス正積円錐図法を採用

```{r, eval=FALSE}
library(mapproj)
projlist <- c("aitoff", "albers", "azequalarea", "azequidist", "bicentric",
 "bonne", "conic", "cylequalarea", "cylindrical", "eisenlohr", "elliptic",
 "fisheye", "gall", "gilbert", "guyou", "harrison", "hex", "homing",
 "lagrange", "lambert", "laue", "lune", "mercator", "mollweide", "newyorker",
 "orthographic", "perspective", "polyconic", "rectangular", "simpleconic",
 "sinusoidal", "tetra", "trapezoidal")
x <- seq(-100, 0, 10)
y <- seq(-45, 45, 10)
xy <- expand.grid(x=x, y=y)
pf <- c(0, 2, 0, 0, 1, 1, 1, 1, 0, 0, 1, 1, 1, 0, 0, 2, 0, 1, 0, 2, 0, 2,
 0, 0, 1, 0, 1, 0, 1, 2, 0, 0, 2)
res <- vector(mode="list", length=length(projlist))
for (i in seq(along=projlist)) {
 if (pf[i] == 0) res[[i]] <- mapproject(xy$x, xy$y, projlist[i])
 else if (pf[i] == 1) res[[i]] <- mapproject(xy$x, xy$y, projlist[i], 0)
 else res[[i]] <- mapproject(xy$x, xy$y, projlist[i], c(0,0))
}
names(res) <- projlist
lapply(res, function(p) rbind(p$x, p$y))
```

### fig 7.6

```{r}
election$region <- tolower(election$state)
us_states_elec <- left_join(us_states, election)

p <- ggplot(us_states_elec, aes(x = long, y = lat, group = group, fill = party))
p + geom_polygon(color = "gray80", size = 0.1) +
  coord_map(projection = "albers", lat0 = 39, lat1 = 45)
```

### fig.7.7
```{r}
p <- ggplot(us_states_elec, aes(x = long, y = lat, group = group, fill = party))
p + geom_polygon(color = "gray80", size = 0.1) +
  scale_fill_manual(values = party_colors) + 
  coord_map(projection = "albers", lat0 = 39, lat1 = 45)
```

### fig.7.8
```{r}
p <- ggplot(us_states_elec, aes(x = long, y = lat, group = group, fill = pct_trump))
p + geom_polygon(color = "gray80", size = 0.1) +
  coord_map(projection = "albers", lat0 = 39, lat1 = 45) +
  scale_fill_gradient2(low = "white", high = "#CB454A")
```
### fig.7.9
```{r}
p <- ggplot(us_states_elec, aes(x = long, y = lat, group = group, fill = d_points))
p + geom_polygon(color = "gray80", size = 0.1) +
  coord_map(projection = "albers", lat0 = 39, lat1 = 45) +
  scale_fill_gradient2(
    low = "red", mid = scales::muted("purple"), high = "blue",
    breaks = c(-25, 0, 25, 50, 75)
    ) +
  NULL

p + geom_polygon(color = "gray80", size = 0.1) +
  coord_map(projection = "albers", lat0 = 39, lat1 = 45) +
  scale_fill_gradient2(
    low = "red", mid = "purple", high = "blue",
    breaks = c(-25, 0, 25, 50, 75)
    ) +
  NULL
```
```{r}

```


### fig.7.10
```{r}
p <- ggplot(
  subset(us_states_elec, region %nin% "district of columbia"), 
  aes(x = long, y = lat, group = group, fill = d_points))
p + geom_polygon(color = "gray80", size = 0.1) +
  coord_map(projection = "albers", lat0 = 39, lat1 = 45) +
  scale_fill_gradient2(
    low = "red", mid = scales::muted("purple"), high = "blue"
    ) +
  NULL
```

```{r}
ggplot(jpn %>% mutate(pct = runif(n(), 0, 1)), aes(x = long, y = lat, group = group, fill = pct)) +
  geom_polygon(color = "gray80", size = 0.1) +
  scale_fill_gradient2(
    low = "red", mid = scales::muted("purple"), high = "blue"
  ) +
  coord_map(projection = "albers", lat0 = 44, lat1 = 33) # lat0/1: 標準緯線
```

## 7.2 階級区分に頼らないアメリカ合衆国の地図

```{r}
country_full <- left_join(
  county_map,
  county_data,
  by = "id"
)
```


### fig 7.11
```{r}
p <- ggplot(data = country_full, aes(x = long, y = lat, fill = pop_dens, group = group))

p + geom_polygon(color = "gray90", size = 0.05) + 
  coord_equal() +
  scale_fill_brewer(palette = "Blues") +
  labs(title = "population per sqaure mile")
```
### fig 7.12
```{r}
p <- ggplot(data = country_full, aes(x = long, y = lat, fill = pct_black, group = group))

p + geom_polygon(color = "gray90", size = 0.05) + 
  coord_equal() +
  scale_fill_brewer(palette = "Greens") +
  labs(title = "population per sqaure mile")
```
```{r}
orenge_pal <- RColorBrewer::brewer.pal(n = 6, name = "Oranges")

p <- ggplot(data = country_full, aes(x = long, y = lat, fill = su_gun6, group = group))

p + geom_polygon(color = "gray90", size = 0.05) + 
  coord_equal() +
  scale_fill_manual(values = orenge_pal) +
  labs(title = "population per sqaure mile")
```
```{r}
orenge_rev <- rev(RColorBrewer::brewer.pal(n = 6, name = "Oranges"))

p <- ggplot(data = country_full, aes(x = long, y = lat, fill = pop_dens6, group = group))

p + geom_polygon(color = "gray90", size = 0.05) + 
  coord_equal() +
  scale_fill_manual(values = orenge_rev) +
  labs(title = "population per sqaure mile")
```


## 7.3 地理的な空間配置を考慮したグラフ

### fig 7.14
```{r}
library(statebins)
library(viridis)
statebins(
  state_data = election,
  state_col = "state",
  value_col = "pct_trump",
  dark_label = "white",
  name = "Percent Trump",
  palette = "Reds",
  direction = 1,
  font_size = 3
) +
  theme_statebins()

ggplot(election) +
  geom_statebins(aes(fill = pct_trump, state = state)) +
  scale_fill_viridis() +
  labs(fill = "% Trump") + 
  theme_statebins()
```


### fig 7.14
```{r}
statebins(
  state_data = subset(election, st %nin% "DC"),
  state_col = "state",
  value_col = "pct_clinton",
  light_label = "black",
  name = "Percent Clinton",
  palette = "Blues",
  direction = 1,
  font_size = 3
) +
  theme_statebins()
```

### fig 7.15

```{r}
statebins(
  state_data = election,
  state_col = "state",
  value_col = "party",
  light_label = "white",
  name = "Winner",
  ggplot2_scale_function = scale_fill_manual,
  values = c(Republican = "darkred", Democratic = "royalblue"),
  labels = c("Clinton", "Trump")
) +
  theme_statebins()
```

```{r}
election %>% 
  mutate(pct_trump = cut(pct_trump, breaks = 4, labels = c("4-21", "21-37", "37-53", "53-70"))) %>% 
  statebins(
    state_col = "state",
    value_col = "pct_trump",
    dark_label = "black",
    palette = "Reds",
    ggplot2_scale_function = scale_fill_brewer,
    font_size = 3,
    name = "% Trump",
  ) +
  theme_statebins()
```
## 7.4 複数の地図を1枚の図にまとめる

```{r}
opiates
```

```{r}
opiates$region <- tolower(opiates$state)
opiates_map <- left_join(us_states, opiates)
```
```{r}
ggplot(
  data = subset(opiates_map, year > 1999),
  aes(x = long, y = lat, group = group, fill = adjusted)
  ) +
  geom_polygon(color = "gray90", size = 0.05) +
  coord_map(projection = "albers", lat0 = 39, lat1 = 45) +
  scale_fill_viridis_c(option = "plasma") +
  facet_wrap(~ year, ncol = 3)
```

## 7.5 そのデータは本当に空間情報を含みますか
### fig 7.17
```{r}
ggplot(
  opiates,
  aes(x = year, y = adjusted, group = state)
) +
  geom_line(color = "gray70")
```

### fig 7.18

```{r}

ggplot(
  data = drop_na(opiates, division_name),
  aes(x = year, y = adjusted)
) +
  geom_line(color = "gray70", aes(group = state))
```

```{r}
ggplot(
  data = drop_na(opiates, division_name),
  aes(x = year, y = adjusted)
) +
  geom_line(color = "gray70", aes(group = state)) +
  geom_smooth(aes(group = division_name), se = FALSE)
```

```{r}
library(ggrepel)
ggplot(
  data = drop_na(opiates, division_name),
  aes(x = year, y = adjusted)
) +
  geom_line(color = "gray70", aes(group = state)) +
  geom_smooth(aes(group = division_name), se = FALSE) +
  geom_text_repel(
    data = subset(opiates, year == max(year) & abbr != "DC"),
    aes(x = year, y = adjusted, label = abbr),
    size = 1.8,
    segment.color = NA,
    nudge_x = 0.5
  ) +
  facet_wrap(~ reorder(division_name, -adjusted, na.rm = TRUE), nrow = 3) +
  theme_ipsum_tw()

ggplot(
  data = drop_na(opiates, division_name),
  aes(x = year, y = adjusted)
) +
  geom_line(color = "gray70", aes(group = state)) +
  geom_smooth(aes(group = division_name), se = FALSE) +
  geom_text_repel(
    data = subset(opiates, year == max(year) & abbr != "DC"),
    aes(x = year, y = adjusted, label = abbr),
    size = 1.8,
    segment.color = NA,
    nudge_x = 0.5
  ) +
  facet_wrap(~ division_name, nrow = 3) +
  theme_ipsum_pub()
```

- `facet_wrap(~ reorder(division_name, -adjusted, na.rm = TRUE), nrow = 3)`
- `coord_map(projection = "albers", lat0 = 44, lat1 = 33) # lat0/1: 標準緯線`
  