---
title: "4章: 正しい数値の示し方"
format: html
editor: source
---

```{r}
library(tidyverse)
library(gapminder)
library(socviz)
```

## 4.1

## 4.2 グループ別データに対応する審美的要素

```{r}
p <- ggplot(data = gapminder, aes(x = year, y = gdpPercap))

p + geom_line()
```

### fig 4.3

```{r}
p <- ggplot(data = gapminder, aes(x = year, y = gdpPercap))

p + geom_line(aes(group = country)) +
  facet_wrap(~ continent)
```

### fig 4.4

```{r}
p + geom_line(aes(group = country)) +
  geom_smooth(size = 1.1, method = "loess", se = FALSE) +
  facet_wrap(~ continent) +
  scale_y_log10(labels = scales::dollar) +
  labs(
    x = "Year",
    y = "log GDP per capita",
    title = "GDP per capita on Five Continents"
  )
```

### fig 4.5 in GSS

```{r}

p <- ggplot(data = gss_sm, aes(x = age, y = childs)) 

p + 
  geom_point() +
  geom_smooth() +
  facet_grid(sex ~ race)
```

## 4.4 geomによるデータ変換

```{r}
p <- ggplot(data = gss_sm, aes(x = bigregion))
p$data %>% glimpse()

p2 <- p + geom_bar(aes(y = after_stat(prop), group = 1))
p2

p2$data %>% glimpse()
```

## 4.5 まわりくどく度数分布表を描いてみる

### fig 4.11

```{r}
p <- ggplot(gss_sm, aes(x = bigregion, fill = religion))
p + geom_bar(position = "fill")
```

### fig 4.12

```{r}
p <- ggplot(gss_sm, aes(x = bigregion, fill = religion))
p + geom_bar(position = "dodge", aes(y = after_stat(prop)))
```

### fig 4.13

```{r}
p <- ggplot(gss_sm, aes(x = bigregion, fill = religion))
p + geom_bar(position = "dodge", aes(y = after_stat(prop), group = religion))
```

下記のグラフはfig 4.13を少し改変したもの。割合は正しい値だが、X軸が`religion`になっている. 理想はX軸は`bigregion`であることが望ましい。

```{r}
p <- ggplot(gss_sm, aes(x = religion, fill = bigregion))
p + geom_bar(position = "dodge", aes(y = after_stat(prop), group = bigregion))
```

そこで、xにbigregionを指定し、groupにbigregionにしたが、warningが出てしまう generated valueの計算がx: bigregion x group: bigregionだとうまくいかないのか

```{r}
p <- ggplot(gss_sm, aes(x = bigregion, fill = religion))
p + geom_bar(position = "dodge", aes(y = after_stat(prop), group = bigregion))
```

下記だと問題なくできた。 \### fig 4.14

```{r}
p <- ggplot(gss_sm, aes(x = religion))
p + geom_bar(position = "dodge", aes(y = after_stat(prop), group = bigregion)) +
  facet_wrap(~ bigregion)
```

## 4.6 ヒストグラムと密度プロット

### fig 4.15

```{r}
p <- ggplot(midwest, aes(x = area))

p + geom_histogram()
```

`bins`の数を調整: いくつの棒で表現するか

```{r}
p <- ggplot(midwest, aes(x = area))

p + geom_histogram(bins = 10)
```

### fig 4.16

```{r}
oh_wi <- c("OH", "WI")

p <- ggplot(
  data = subset(midwest, subset = state %in% oh_wi),
  mapping = aes(x = percollege, fill = state))

p + geom_histogram(alpha = 0.4, bins = 20)
```

データの抽出をdplyrを使った場合

```{r}
p <- ggplot(
  data = midwest %>% filter(state %in% oh_wi),
  mapping = aes(x = percollege, fill = state))

p + geom_histogram(alpha = 0.4, bins = 20)
```

### fig 4.17

```{r}
p <- ggplot(midwest, aes(x = area))
p + geom_density()
```

### fig 4.18

```{r}
p <- ggplot(midwest, aes(x = area, fill = state, colour = state))
p + geom_density(alpha = 0.3)

p <- ggplot(
  data = midwest,
  mapping = aes(x = area, fill = state)
  )
p + geom_histogram(alpha = 0.4, bins = 20)
```

### fig 4.18

```{r}
p <- ggplot(
  data = midwest %>% filter(state %in% oh_wi),
  mapping = aes(x = area, fill = state, color = state))

p + geom_density(
  aes(y = after_stat(scaled)),
  alpha = 0.3
  )
```

### fig 4.19

```{r}
p <- ggplot(
  data = midwest %>% filter(state %in% oh_wi),
  mapping = aes(x = percollege, fill = state, color = state))

p + geom_density(
  aes(y = after_stat(scaled)),
  alpha = 0.3
  )
```

```{r}
ggplot(diamonds, aes(x = depth, fill = cut, colour = cut)) +
  geom_density(alpha = 0.1)
ggplot(diamonds, aes(x = depth, fill = cut, colour = cut)) +
  geom_density(aes(y = after_stat(scaled)), alpha = 0.1)
```

## 4.7 不要な変換を避ける

### fig 4.20

```{r}
p <- ggplot(data = titanic, aes(x = fate, y = percent, fill = sex))

p + geom_bar(position = "dodge", stat = "identity") +
  theme(legend.position = "top")

```

`geom_bar()`と`geom_col()`の違い `geom_col()`は`stat_`関数のデフォルトの設定が`stat = "identity"`となっているため、 棒グラフを書く上で、`stat_`関数による計算を行う必要がない場合には`geom_col()`を使う

`stat = "identity"`が集計・計算を行わないと意味するように、 `position = "identity"`はただ、与えられた値をプロットするを意味する

```{r}
p + geom_col(position = "dodge") +
  theme(legend.position = "top")
```

### fig 4.21

```{r}
p <- ggplot(data = oecd_sum, aes(x = year, y = diff, fill = hi_lo))

p + geom_col() +
  guides(fill = "none") +
  labs(
    x = NULL,
    y = "Difference in Years",
    title = "The US Life Expectancy Gap",
    subtitle = "Difference...",
    caption = "Data: OECD."
  )
```

```{r}
p <- ggplot(gss_sm, aes(x = bigregion, fill = religion))
p + geom_bar(position = "fill") +
  facet_wrap(~ sex + race)

p + geom_bar(position = "fill") +
  facet_grid(rows = vars(sex), cols = vars(race))
```

```{r}
p <- ggplot(midwest, aes(x = area))

p + geom_histogram(bins = 10)
p + geom_freqpoly()
```
