---
title: "Rユーザのためのtidymodels: Summary Code"
format: html
editor: source
---

```{r}
library(tidyverse)
library(yardstick)
library(tune)
library(dials)
library(parsnip)
library(rsample)
library(modeldata)
library(workflows)
library(recipes)
library(workflowsets)
```

# 1. データセットの整理

## Split Train data and Test data

```{r}
d_raw <- ames
d_raw

set.seed(123)
d_split <- initial_split(data = d_raw, prop = 0.80) # prop default: 0.75
class(d_split)

d_train <- training(d_split)
d_test <- testing(d_split)

eq_formula <- as.formula(Sale_Price ~ .)
```

## Normal Workflow

```{r}
# --- set recipe for modeling data
recipe_01 <- recipe(eq_formula,  data = d_train) %>% 
  step_log(all_outcomes(), base = 10, skip = TRUE) %>%  # 対数変換
  step_YeoJohnson(Lot_Area, Gr_Liv_Area) %>%            # Yeo-Johnson変換
  step_other(Neighborhood, threshold = 0.1) %>%         # 頻度少ないのをOtherに
  step_zv(all_predictors())        

# -- model set 
rf_model <- rand_forest(
  trees = 50,
  mtry = 3
) %>% 
  set_engine("ranger", seed = 71) %>% 
  set_mode("regression")

# --- bake for train data
d_train_prep_01 <- recipe_01 %>% 
  prep() %>% 
  bake(new_data = NULL)

d_test_prep_01 <- recipe_01 %>% 
  prep() %>% 
  bake(new_data = d_test)

# --- set workflow
workflow_rf <- workflow() %>% 
  add_recipe(recipe_01) %>% 
  add_model(spec = rf_model)

fit_rf <- workflow_rf %>% 
  fit(data = d_train)

fit_rf %>% 
  predict(new_data = d_test)

d_predict <- augment(fit_rf, new_data = d_test) %>% 
  mutate(Sale_Price_log = log(Sale_Price, base = 10))

ggplot() +
  geom_line(aes(x = Sale_Price_log, y = Sale_Price_log), data = d_predict) +
  geom_point(aes(x = Sale_Price_log, y = .pred), data = d_predict, alpha = 0.5) +
  labs(
    y = "Prediction",
    x = "Sale Price"
  ) +
  coord_equal()
  
valid_metrics <- metric_set(rmse, rsq, mae, mpe, mape)

d_predict %>% 
  valid_metrics(truth = Sale_Price_log, estimate = .pred)

```

# 回帰分析の結果をtidymodelsを使って書いてみる

## Normal WF

```{r}
lm_formula <- as.formula(Sale_Price ~ Garage_Area + Lot_Area + Gr_Liv_Area)

# --- set recipe for modeling data
recipe_01 <- recipe(lm_formula,  data = d_train) %>% 
  step_log(all_outcomes(), base = 10, skip = TRUE) %>%  # 対数変換
  step_YeoJohnson(Lot_Area, Gr_Liv_Area) %>%            # Yeo-Johnson変換
  step_zv(all_predictors())        

lm_mod <- linear_reg() %>% 
  set_mode("regression") %>% 
  set_engine("lm") 

# # --- bake for train data
# d_train_prep_01 <- recipe_01 %>% 
#   prep() %>% 
#   bake(new_data = NULL)
# 
# d_test_prep_01 <- recipe_01 %>% 
#   prep() %>% 
#   bake(new_data = d_test)
# 
# lm_fit <- lm_mod %>%
#   fit(lm_formula, data = d_train)
# 
# --- use workflow 
lm_wf <- workflow() %>% 
  add_recipe(recipe_01) %>% 
  add_model(spec = lm_mod)

lm_fit <- lm_wf %>% 
  fit(data = d_train)

# ---

summary(lm_fit$fit)

d_test_res <- lm_fit %>% 
  predict(new_data = d_test) %>% 
  bind_cols(d_test) %>% 
  mutate(Sale_Price_log10 = log(Sale_Price, base = 10))

lm_metrics <- metric_set(rmse, rsq, mae, mpe, mape)

d_test_res %>% 
  lm_metrics(truth = Sale_Price_log10, estimate = .pred)

ggplot() +
  geom_line(aes(x = Sale_Price_log10, y = Sale_Price_log10), data = d_test_res) +
  geom_point(aes(x = Sale_Price_log10, y = .pred), data = d_test_res, alpha = 0.5) +
  labs(
    y = "Pred",
    x = "Sale Price"
  ) +
  coord_obs_pred()

```

## CV WF

```{r}
set.seed(123)

folds <- vfold_cv(d_train, v = 10, strata = Sale_Price)
keep_pred <- control_resamples(save_pred = TRUE, save_workflow = TRUE)

lm_fit_fold <- lm_wf %>% 
  fit_resamples(resamples = folds, control = keep_pred)

lm_fit_fold
collect_metrics(lm_fit_fold)

show_best(lm_fit_fold, metric = "rmse")
```

## tune WF in Lasso

```{r}
lm_mod <- linear_reg(
  mixture = tune::tune(), 
  penalty = tune::tune()
) %>% 
  set_mode("regression") %>% 
  set_engine("glmnet") 

lm_params <- list(
  mixture(),
  penalty() %>% 
    finalize(recipe_01 %>% prep() %>% bake(new_data = NULL) %>% select(!Sale_Price))
  ) %>% 
  parameters()

lm_wf <- workflow() %>% 
  add_recipe(recipe_01) %>% 
  add_model(spec = lm_mod)

lm_grid_range <- lm_params %>% 
  grid_random(size = 5)

lm_grid_range

lm_grid <- lm_wf %>% 
  tune_grid(
    resamples = folds,
    grid = lm_grid_range,
    control = control_grid(save_pred = TRUE),
    metrics = metric_set(rmse)
  )

autoplot(lm_grid)

lm_grid_best <- lm_grid %>% 
  show_best()

lm_grid_best

lm_model_best <- linear_reg(
  mixture = lm_grid_best$mixture[1],
  penalty = lm_grid_best$penalty[1]
) %>% 
  set_engine("glmnet", seed = 71) %>% 
  set_mode("regression")

lm_wf_last <- lm_wf %>% 
  update_model(lm_model_best)


lm_last_fit <- lm_wf_last %>% 
  last_fit(d_split)

last_rmse <- lm_last_fit %>% 
  collect_metrics()

last_rmse

```

# 決定木の結果をtidymodelsを使って書いてみる outputまで

```{r}
dtree_formula <- as.formula(Sale_Price ~ Garage_Area + Lot_Area + Gr_Liv_Area)

# --- set recipe for modeling data
recipe_01 <- recipe(dtree_formula,  data = d_train) %>% 
  step_log(all_outcomes(), base = 10, skip = TRUE) %>%  # 対数変換
  step_YeoJohnson(Lot_Area, Gr_Liv_Area) %>%            # Yeo-Johnson変換
  step_zv(all_predictors())        

dtree_mod <- decision_tree() %>% 
  set_mode("regression") %>% 
  set_engine("rpart") %>% 
  set_args(model = TRUE) # necessary for partykit plot

# --- use workflow 
dtree_wf <- workflow() %>% 
  add_recipe(recipe_01) %>% 
  add_model(spec = dtree_mod) %>% 
  fit(data = d_train)

dtree_fit <- dtree_wf %>% 
  pull_workflow_fit()


library(partykit)
plot(as.party(dtree_fit$fit))
plot(nodeprune(as.party(dtree_fit$fit), ids = 2))

```

[Tidymodelsをシンプルに使う - bob3’s blog](https://bob3.hatenablog.com/entry/2023/04/15/214755) \> rpartのモデルに「\|\> set_args(model=TRUE)」を追加したので、描けるようになりました

-   tidymodels, bonsai: Setting partykit::ctree parameters: mincriterion (the significance level), ... https://stackoverflow.com/questions/73525374/tidymodels-bonsai-setting-partykitctree-parameters-mincriterion-the-signif にあるように、`set_engine("partykit")`にすれば、`model=TRUE`を入れずともplotできるかと思ったが、 うまく可視化されない。結果のclassがpartyが入ってないからか

```{r}
library(bonsai)
dtree_mod_kit <- decision_tree() %>% 
  set_mode("regression") %>% 
  set_engine("partykit")

# --- use workflow 
dtree_kit_wf <- workflow() %>% 
  add_recipe(recipe_01) %>% 
  add_model(spec = dtree_mod_kit) %>% 
  fit(data = d_train)

dtree_kit_fit <- dtree_kit_wf %>% 
  pull_workflow_fit()

```

# 回帰分析と決定木のどちらがいいかをworkflowsetsを使って書いてみる

```{r}
workflow_set(
  preproc = list(base = rec_base),
  models  = list(
    lm         = lm_spec,
    reglarized = regularized_spec
  ),
  cross = FALSE
)
```

# 複数のモデルをトライ leave var out

```{r}
set.seed(123)

penguins_split <- initial_split(penguins, strata = species)

penguins_train <- training(penguins_split)
penguins_test  <- testing(penguins_split)

set.seed(123)
folds <- penguins_train %>% 
  vfold_cv(v = 10, strata = species)

formulas <- leave_var_out_formulas(
  sex ~ ., 
  data = penguins,
  full_model = TRUE
)

formulas

lr_spec <- logistic_reg() %>% 
  set_engine("glm")

lm_spec <- linear_reg() %>% 
  set_engine("lm")

penguins_wf <- workflow_set(
  preproc = formulas,
  models = list(logistic = lr_spec),
  cross = FALSE
)

penguins_fit <- penguins_wf %>% 
  workflow_map(
    fn = "fit_resamples",
    resamples = folds,
    seed = 123
  )

penguins_fit %>% 
  rank_results()

penguins_fit

extract_workflow(penguins_wf, id = "island_logistic")

```

# 複数レシピと複数モデルをworkflowsetで試す

```{r}

folds <- vfold_cv(d_train, v = 10)
lm_formula <- as.formula(Sale_Price ~ Garage_Area + Lot_Area + Gr_Liv_Area)

# --- set recipe for modeling data
rec_base <- recipe(lm_formula,  data = d_train) %>% 
  step_log(all_outcomes(), base = 10, skip = TRUE) %>%  # 対数変換
  step_YeoJohnson(Lot_Area, Gr_Liv_Area) %>%            # Yeo-Johnson変換
  step_zv(all_predictors())

rec_pca <- recipe_01 %>%
  step_pca(all_numeric_predictors(), num_comp = tune()) 
  
rec_cor_filter <- recipe_01 %>% 
  step_corr(all_numeric_predictors(), threshold = tune())

lm_spec <- linear_reg() %>% 
  set_mode("regression") %>% 
  set_engine("lm") 

regularized_spec <- linear_reg(penalty = tune(), mixture = tune()) %>% 
  set_engine("glmnet")

chi_models <- workflow_set(
  preproc = list(
    simple = rec_base,
    filter = rec_cor_filter,
    pca    = rec_pca
  ),
  models = list(
    lm         = lm_spec,
    reglarized = regularized_spec
  ),
  cross = TRUE
)


chi_models <- chi_models %>% 
  workflow_map(
    fn = "tune_grid",
    resamples = folds,
    grid = 10,
    metrics = metric_set(rmse),
    verbose = FALSE
  )

chi_models

```

# 判別分析の結果をtidymodelsを使って書いてみる

```{r}
bivariate_train

log_formula <- as.formula(Class ~ A + B)
log_mod <- logistic_reg() %>% 
  set_mode("classification") %>% 
  set_engine("glm")

# --- set recipe for modeling data
recipe_01 <- recipe(log_formula,  data = bivariate_train)

# --- use workflow 
log_wf <- workflow() %>% 
  add_recipe(recipe_01) %>% 
  add_model(spec = log_mod)

log_fit <- log_wf %>% 
  fit(data = bivariate_train)

log_fit

d_res <- log_fit %>% 
  predict(new_data = bivariate_train) %>% 
  bind_cols(bivariate_train) 

f_meas(d_res, Class, .pred_class, event_level = "second") 

d_res %>% 
  conf_mat(truth = Class, estimate = .pred_class) %>% 
  autoplot(type = "mosaic")

d_res %>% 
  conf_mat(truth = Class, estimate = .pred_class) %>% 
  autoplot(type = "heatmap")

d_res_prob <- log_fit %>% 
  predict(new_data = bivariate_train, type = "prob") %>% 
  bind_cols(bivariate_train) 

roc_curve(d_res_prob, Class, .pred_One) %>% 
  autoplot()

pr_curve(d_res_prob, Class, .pred_One) %>% 
  autoplot()

gain_curve(d_res_prob, Class, .pred_One) %>% 
  autoplot()

lift_curve(d_res_prob, Class, .pred_One) %>% 
  autoplot()


```

-   混合行列をもとにした評価指標
-   感度(Senstivity)
-   再現率（Recall)
-   特異度（Specificity）: 新陰性率（True Negative Rate: TNR）: True Negative / (False Postive + True Negative)
-   適合率（Precision）:陽性的中率(Positive Predictive Value: PPV): TP / (TP + FP)
-   陰性的中率（Negative Predictive Value）: TN / TN + FN
-   F値(F1-Score, F1-measure): (1+1\^2) Precision x Recall/((1\^2 x Precision) + Recall)
-   Fbeta: (1+beta\^2) Precision x Recall/((beta\^2 x Precision) + Recall) 適合率と再現率の重みを調査平均で計算したものと、重み調整するF_beta
-   ROC: Receiver Operating Characteristic; ROC 0\~1での予測モデルの場合、閾値の設定によって、予測精度は変わるが、閾値を変えた場合、 感度がどう変わるかの関係を描画したものが、ROC曲線であるため、左上に線が引かれたモデルの方が精度は高まる
-   ROC AUC ROC Area Under Curve
-   クラスに不均衡がある場合はROCは機能しないため、PR曲線を使うべき(Precision Recall Curve)
-   これは閾値の変化で、RecallとPrecisionがどう変わるかを見る曲線で、右上にあるほど性能が高い
-   不均衡なデータではNegativeが多いため、すべてをNegativeと予測しても、高いと評価されるが、PR曲線はPositiveに対する予測も評価
-   PR AUCがあり、1に近いほど精度が高い
-   累積ゲイン曲線: 予測された確率がある数値以上であれば、全データの何割の陽性を含んでいるかを計算
-   横軸がデータ全体に対する予測確率の高い上位からの割合（% Tested 25 -\> 上位25%のデータセット）
-   縦軸が真陽性率（累積ゲイン）(%Found 50 -\> 50%の陽性が含まれている)
-   この図だと、上位85%の顧客までに100%の陽性が入っているということ
-   リフト曲線: 単純なモデルに比べて何倍精度が高いか
-   上位N%のデータだと、単純なモデルに比べて何倍精度が高いかをプロット
-   評価対象のクラスは因子型の1つ目であるので、それを変更したい場合は`event_level`で変更可能
