---
title: "Ch.3: 分類モデルの作成"
format: html
editor: source
---


```{r}
library(tidyverse)
library(yardstick)
library(tune)
library(parsnip)
library(rsample)
library(modeldata)

bivariate_train
bivariate_train %>% 
  group_by(Class) %>% 
  slice(1:10) %>% 
  ggplot(aes(x = A, y = B, shape = Class)) +
  geom_point(size = 4)
```

```{r}

```

## 3-1　分類モデルとは
## 3-2　parsnipパッケージのpredict()関数の扱い方
## 3-3　parsnipパッケージによる分類モデルの作成
```{r}
log_clf <- logistic_reg() %>% 
  set_mode("classification") %>% 
  set_engine("glm")

log_clf_fit <- log_clf %>% 
  fit(Class ~ A + B, data = bivariate_train)

log_clf_fit
```
```{r}
grid_a <- seq(max(bivariate_train$A), min(bivariate_train$A), length = 100)
grid_b <- seq(max(bivariate_train$B), min(bivariate_train$B), length = 100)

grid_ab <- expand.grid(A = grid_a, B = grid_b)

predict(log_clf_fit, new_data = grid_ab) %>% 
  bind_cols(grid_ab) %>% 
  ggplot(aes(x = A, y = B)) +
  geom_tile(aes(fill = .pred_class)) +
  geom_point(
    data = bivariate_train %>% 
      group_by(Class) %>% 
      slice(1:10),
  aes(x = A, y = B, shape = Class),
  size = 4
  ) +
  xlim(500, 5000) +
  ylim(50, 250)
```

## 3-4　yardstickパッケージによる離散値の評価指標
```{r}
data("two_class_example")
two_class_example
```

```{r}
two_class_example %>% 
  accuracy(truth = truth, estimate = predicted)

data(hpc_cv)
hpc_cv
hpc_cv %>% 
  accuracy(truth = obs, estimate = pred)

two_class_example %>% 
  conf_mat(truth = truth, estimate = predicted)

two_class_example %>% 
  conf_mat(truth = truth, estimate = predicted) %>% 
  autoplot(type = "mosaic")

two_class_example %>% 
  conf_mat(truth = truth, estimate = predicted) %>% 
  autoplot(type = "heatmap")
```


## 3-5　yardstickパッケージによる連続的な確率に対する評価指標
```{r}
two_class_curve <- roc_curve(two_class_example, truth, Class1)
two_class_curve %>% head()
autoplot(two_class_curve)
```

```{r}
rand1_rf_res <- rand_forest(mtry = 1, trees = 2000) %>% 
  set_engine("ranger", importance = "impurity") %>% 
  set_mode("classification") %>% 
  fit(Class ~ ., data = two_class_dat) %>% 
  predict(two_class_dat, type = "prob") %>% 
  bind_cols(two_class_dat) %>% 
  roc_curve(truth = Class, .pred_Class1)
rand2_rf_res <- rand_forest(mtry = 1, trees = 5) %>% 
  set_engine("ranger", importance = "impurity") %>% 
  set_mode("classification") %>% 
  fit(Class ~ ., data = two_class_dat) %>% 
  predict(two_class_dat, type = "prob") %>% 
  bind_cols(two_class_dat) %>% 
  roc_curve(truth = Class, .pred_Class1)
rand3_rf_res <- rand_forest(mtry = 1, trees = 2) %>% 
  set_engine("ranger", importance = "impurity") %>% 
  set_mode("classification") %>% 
  fit(Class ~ ., data = two_class_dat) %>% 
  predict(two_class_dat, type = "prob") %>% 
  bind_cols(two_class_dat) %>% 
  roc_curve(truth = Class, .pred_Class1)

autoplot(rand1_rf_res) +
  geom_path(
    data = rand2_rf_res,
    linetype = "dashed",
    aes(x = 1 - specificity, y = sensitivity),
    col = "skyblue"
  ) +
  geom_path(
    data = rand3_rf_res,
    linetype = "longdash",
    aes(x = 1 - specificity, y = sensitivity),
    col = "orange"
  )
```

### pr_curve()関数によるPR曲線
```{r}
two_class_example %>% 
  pr_curve(truth, Class1) %>% 
  autoplot()
```

```{r}
two_class_example %>% 
  pr_auc(truth, Class1)
```

```{r}
two_class_example %>% 
  gain_curve(truth, Class1) %>% 
  autoplot()
```
```{r}
two_class_example %>% 
  lift_curve(truth, Class1) %>% 
  autoplot()
```
### yardstick()パッケージの関数に対する補足
評価対象のクラスは因子型の1つ目であるので、それを変更したい場合は`event_level`で変更可能
```{r}
two_class_example %>% 
  f_meas(truth, predicted, event_level = "second")
```

ROCで行った閾値の変化をprobablyパッケージを使って実装することも可能
```{r}
library(probably)

two_class_example %>% 
  mutate(change_threshold = make_two_class_pred(Class1, levels(truth), 0.7)) %>% 
  head()
```


# Memo Ch.03
- 混合行列をもとにした評価指標
- 感度(Senstivity)
- 再現率（Recall)
- 特異度（Specificity）: 新陰性率（True Negative Rate: TNR）: True Negative / (False Postive + True Negative)
- 適合率（Precision）:陽性的中率(Positive Predictive Value: PPV): TP / (TP + FP)
- 陰性的中率（Negative Predictive Value）:  TN / TN + FN
- F値(F1-Score, F1-measure): (1+1^2) Precision x Recall/((1^2 x Precision) + Recall)
- Fbeta:  (1+beta^2) Precision x Recall/((beta^2 x Precision) + Recall)
 適合率と再現率の重みを調査平均で計算したものと、重み調整するF_beta
- ROC: Receiver Operating Characteristic; ROC 0~1での予測モデルの場合、閾値の設定によって、予測精度は変わるが、閾値を変えた場合、
  感度がどう変わるかの関係を描画したものが、ROC曲線であるため、左上に線が引かれたモデルの方が精度は高まる
- ROC AUC ROC Area Under Curve
- クラスに不均衡がある場合はROCは機能しないため、PR曲線を使うべき(Precision Recall Curve)
- これは閾値の変化で、RecallとPrecisionがどう変わるかを見る曲線で、右上にあるほど性能が高い
- 不均衡なデータではNegativeが多いため、すべてをNegativeと予測しても、高いと評価されるが、PR曲線はPositiveに対する予測も評価
- PR AUCがあり、1に近いほど精度が高い
- 累積ゲイン曲線: 予測された確率がある数値以上であれば、全データの何割の陽性を含んでいるかを計算
- 横軸がデータ全体に対する予測確率の高い上位からの割合（% Tested 25 -> 上位25%のデータセット）
- 縦軸が真陽性率（累積ゲイン）(%Found 50 -> 50%の陽性が含まれている)
- この図だと、上位85%の顧客までに100%の陽性が入っているということ
- リフト曲線: 単純なモデルに比べて何倍精度が高いか
- 上位N%のデータだと、単純なモデルに比べて何倍精度が高いかをプロット
- 評価対象のクラスは因子型の1つ目であるので、それを変更したい場合は`event_level`で変更可能

## 3-6　まとめと参考文献


