---
title: "ch.01"
format: html
editor: source
---

```{r}
library(tidyverse)
```

## 1.2 rsampleパッケージによるデータ分割のアプローチ
```{r}
library(rsample)
data(ames, package = "modeldata")
```

```{r}
set.seed(123)
ames_split <- initial_split(data = ames, prop = 0.80) # prop default: 0.75
class(ames_split)

ames_training <- training(ames_split)
ames_test <- testing(ames_split)
# initial_split()
# initial_time_split()
# initial_validation_split()
# initial_validation_time_split()
```


```{r}
ames_split
ames_training
ames_test
```

### parsnipパッケージによるモデル作成

```{r}
library(parsnip)

lm_spec <- linear_reg() %>% 
  set_mode("regression") %>% 
  set_engine("lm")

lm_fit <- lm_spec %>% 
  fit(Sale_Price ~ Gr_Liv_Area + Year_Built + Bldg_Type, data = ames_training)

lm_fit
summary(lm_fit)
```

```{r}
predict(lm_fit, new_data = ames_test)
```

```{r}
augment(lm_fit, new_data = ames_test)
```

### yardstickパッケージによるモデル評価
```{r}
library(yardstick)
augment(lm_fit, new_data = ames_test) %>% 
  rmse(truth = Sale_Price, estimate = .pred)
```

## 1.3 無作為抽出によるデータ分割が不適切なケースへの対応

```{r}
q_per <- quantile(ames$Sale_Price)

q_per
ggplot(ames, aes(x = Sale_Price)) +
  geom_density()

ggplot(ames, aes(x = Sale_Price, y = after_stat(scaled))) +
  geom_density()
```

```{r}
train_sale_price <- training(ames_split)$Sale_Price

tibble(
  group = seq(length(q_per) - 1),
  n = c(table(cut(train_sale_price, q_per, include.lowtest = TRUE)))
)
```

### initial_split()関数による層化抽出
```{r}
set.seed(123)

ames_split  <- initial_split(ames, prop = 0.80, strata = Sale_Price)

train_sale_price <- training(ames_split)$Sale_Price
tibble(
  group = seq(length(q_per) - 1),
  n = c(table(cut(train_sale_price, q_per, include.lowtest = TRUE)))
)
```

```{r}

```


### initial_time_split()関数による時系列データの分割
```{r}
data(drinks, package = "modeldata")
drinks
```

```{r}
set.seed(123)

drinks_split_ts <- initial_time_split(drinks)

train_ts_drink <- training(drinks_split_ts)
test_ts_drink <- testing(drinks_split_ts)

range(train_ts_drink$date)
range(test_ts_drink$date)
```
## 1.4 リサンプリング法

### 交差検証法
```{r}
set.seed(123)

folds <- vfold_cv(ames_training, v = 10)

folds

analysis(folds$splits[[1]])
assessment(folds$splits[[1]])

```

```{r}
set.seed(123)

ames_fold_rep5 <- vfold_cv(ames_training, v = 10, repeats = 5)
ames_fold_rep5
```
### ブートストラップ法

```{r}
ames_boot <- bootstraps(ames_training, times = 25)

dim(ames_boot)

ames_boot
```

### 時系列データのリサンプリング法
```{r}
drinks_annual <- drinks %>% 
  mutate(year = lubridate::year(date)) %>% 
  filter(between(year, 1992, 1994))

drinks_split_ts2 <- initial_time_split(drinks_annual, prop = 0.68)

train_ts_data2 <- training(drinks_split_ts2)
train_ts_data2
```
```{r}

```

```{r}
library(ggrepel)
range(train_ts_data2$date)
length(train_ts_data2$date)

ts_fold <- sliding_window(train_ts_data2, lookback = 11, assess_start = 1, assess_stop = 10)


data.frame(
  
  split1_ana = range(analysis(ts_fold$splits[[1]])$date),
  split1_ass = range(assessment(ts_fold$splits[[1]])$date),

  split2_ana = range(analysis(ts_fold$splits[[2]])$date),
  split2_ass = range(assessment(ts_fold$splits[[2]])$date),
  
  split3_ana = range(analysis(ts_fold$splits[[3]])$date),
  split3_ass = range(assessment(ts_fold$splits[[3]])$date)
  
) %>% 
  pivot_longer(cols = everything()) %>% 
  mutate(
    which = if_else(str_detect(name, "ana"), "analysis", "assessment"),
    no = case_when(
      str_detect(name, "1_") ~ 1,
      str_detect(name, "2_") ~ 2,
      str_detect(name, "3_") ~ 3,
    )
    ) %>% 
  ggplot(aes(x = value, y = no, group = name, color = which)) +
  geom_line() +
  geom_point() +
  geom_text(aes(label = value), vjust = -0.25)


```
```{r}
# ts_fold <- sliding_window(train_ts_data2, lookback = 11, assess_start = 3, assess_stop = 10)
ts_fold <- sliding_window(train_ts_data2, lookback = 5, assess_start = 3, assess_stop = 10)


data.frame(
  
  split1_ana = range(analysis(ts_fold$splits[[1]])$date),
  split1_ass = range(assessment(ts_fold$splits[[1]])$date),

  split2_ana = range(analysis(ts_fold$splits[[2]])$date),
  split2_ass = range(assessment(ts_fold$splits[[2]])$date),
  
  split3_ana = range(analysis(ts_fold$splits[[3]])$date),
  split3_ass = range(assessment(ts_fold$splits[[3]])$date)
  
) %>% 
  pivot_longer(cols = everything()) %>% 
  mutate(
    which = if_else(str_detect(name, "ana"), "analysis", "assessment"),
    no = case_when(
      str_detect(name, "1_") ~ 1,
      str_detect(name, "2_") ~ 2,
      str_detect(name, "3_") ~ 3,
    )
    ) %>% 
  ggplot(aes(x = value, y = no, group = name, color = which)) +
  geom_line() +
  geom_point() +
  geom_text(aes(label = value), vjust = -0.25)
```

## recipesパッケージによる前処理
```{r}
library(recipes)

ames_rec <- recipe(x = ames_training, formula = Sale_Price ~ .)
ames_rec
```
```{r}
ames_rec <- ames_rec %>% 
  step_log(Sale_Price, base = 10)

ames_rec %>% 
  step_log(Sale_Price)
```

### bake関数

```{r}
ames_train_baked <- ames_rec %>% 
  prep() %>% 
  bake(new_data = NULL)

ames_test_baked <- ames_rec %>% 
  prep() %>% 
  bake(new_data = ames_test)
```

```{r}
head(ames_train_baked$Sale_Price)

head(ames_training$Sale_Price)
head(log10(ames_training$Sale_Price))
```

```{r}
ames_rec %>% 
  prep() %>% 
  bake(new_data = NULL, all_outcomes(), Lot_Area)
```

### skip引数
```{r}
car_recipe <- recipe(mpg ~ ., data = mtcars) %>% 
  step_log(disp, skip = TRUE) %>% 
  step_center(disp) %>% 
  prep(training = mtcars)
```
```{r}
bake(car_recipe, new_data = NULL) %>% 
  pull(disp) %>% 
  summary()
```
```{r}
bake(car_recipe, new_data = mtcars) %>% 
  pull(disp) %>% 
  summary()
```


```{r}
recipe(x = ames_training, formula = Sale_Price ~ .) %>% 
  step_log(all_outcomes(), base = 10)
```
### 連続するstep_*()関数のレシピ化
```{r}
ames_res <- recipe(x = ames_training, formula = Sale_Price ~.) %>% 
  step_log(Sale_Price, base = 10) %>%           # 対数変換
  step_YeoJohnson(Lot_Area, Gr_Liv_Area) %>%    # YeoJohnson変換
  step_other(Neighborhood, threshold = 0.1) %>% # 頻度の少ない項目をotherに変換
  step_zv(all_predictors())                     # 単一の値からなる（分散が0となる）変数を除外

ames_res
```


### recipesにおけるroleの役割
```{r}
summary(ames_res)
```

```{r}
data(biomass, package = "modeldata")

biomass_train <- biomass %>% 
  filter(dataset == "Training")

biomass_test <- biomass %>% 
  filter(dataset == "Testing")

biomass_train %>% glimpse()
```

```{r}
rec <- recipe(HHV ~ ., data = biomass_train) %>% 
  update_role(sample, new_role = "id variable") %>% 
  update_role(dataset, new_role = "dataset") %>% 
  step_center(all_predictors())

summary(rec)
```

```{r}
prep(rec, biomass_train) %>% 
  bake(new_data = NULL)
```

### カテゴリデータの前処理: エンコーディング
```{r}
ames_cat_rec <- ames_training %>% 
  recipe(Sale_Price ~ Gr_Liv_Area + Year_Built + Bldg_Type)


ames_dummy_rec <- ames_cat_rec %>% 
  step_dummy(Bldg_Type)

ames_dummy_rec
```
```{r}
unique(ames_training$Bldg_Type)
ames_cat_rec %>% 
  prep() %>% 
  bake(new_data = NULL) %>% 
  glimpse()

ames_dummy_rec %>% 
  prep() %>% 
  bake(new_data = NULL) %>% 
  glimpse()
```
```{r}
ames_cat_rec %>% 
  step_dummy(Bldg_Type, one_hot = TRUE) %>% 
  prep() %>% 
  bake(new_data = NULL) %>% 
  glimpse()
```

### themisパッケージを使った不均衡データへの対応

```{r}
library(themis)

data(hpc_data, package = "modeldata")

hpc_data_mod <- hpc_data %>% 
  select(!c(protocol, day))

count(hpc_data_mod, class)
```

```{r}
hpc_down_rec <- recipe(class ~ ., data = hpc_data_mod) %>% 
  step_downsample(class, skip = TRUE) %>% 
  prep()

hpc_down_rec %>% 
  bake(new_data = NULL) %>% 
  count(class)
```

```{r}
hpc_up_rec <- recipe(class ~ ., data = hpc_data_mod) %>% 
  step_upsample(class, seed = 123, over_ratio = 1) %>% 
  prep()

hpc_up_rec %>% 
  bake(new_data = NULL) %>% 
  count(class)
```

```{r}
hpc_smote_rec <- recipe(class ~ ., data = hpc_data_mod) %>% 
  step_smote(class, over_ratio = 0.25, neighbors = 5) %>% 
  prep()

hpc_smote_rec %>% 
  bake(new_data = NULL) %>% 
  count(class)
```

# Memo Ch.01
rsample
- initial_split()関数でデータの分割が可能
- 不均衡データに対しては、層化抽出での対応が可能 `initial_split(..., strata = X)`の`strata`で可能
- 時系列データに対しては`initial_time_split()`を使用

リサンプリング法
- 元データに対して、2段階で分割する方法。1段階では学習と評価用のデータに分割。2段階目で、学習データをさらに分析セットと検証セットに分ける
? ハイパーパラメーターのチューニングのため？
- 交差検証法とブートストラップ法の2タイプがある
- 1つ抜き交差検証法(Leave-one-out):小規模データに対して適している。また、分割にランダム性がないので、推定誤差を過度に過大評価することがない。 `rsample::loo_cv()`で実装可能
- k分割交差検証法(k-fold cross-validation): kの数を増やすと、モデル精度を改善できるが、計算時間の問題とのトレードオフは考慮が必要。`rsample::vfold_cv()`で実装可能

- `vfold_cv()`で分割されたデータに対して、トレーニングデータを抽出するには`analysis()`関数を、テストデータを抽出するには`assessment()`関数で実装

- k分割交差検証法自体はリサンプリング時の分布の性質によって偏ってしまうため、k分割交差検証法自体を繰り返す必要がある

- bootstrap()

- sliding_window()関数 `lookback`: 分析データの点数 - 1 / assess_start _stop: 検証データの起点と終点の設定

- `skip`引数は`step_*`関数内で用いる。基本的にデフォルトの値（ほとんiどの関数でFALSE)を用いればよい。`skip=TRUE`にすると、学習データのみに適用され、評価データには適用されない

- `step_*`関数内での変数選択はヘルパ関数を使うのが便利. e.g.) `step_center(all_predictors(), -has_type("nominal"))`
- `role`を使った変数の指定方法も有用. e.g.) `update_role(sample, new_role = "id var") %>% step_center(all_predictors())`
`formula`で説明変数を全選択している場合、`sample`列もpredictorになってしまうが、中心化は連続変数しかできないため、`update_role()`関数でroleを更新する

- ダミー変数は項目の数が少ない時は効果的であるが、項目が増えすぎると使いにくい. 項目が多すぎるときはハッシュ関数を用いて、カテゴリを新しいより小さなダミー変数の集合にマッピングする方法があります。これを特徴量ハッシングと言います。深層学習で使われるEnity Embeddingsという方法もあります。特徴量ハッシングはtextrecipesパッケージで可能

- 不均衡データを調整する方法として、ダウンサンプリングとアップサンプリングと呼ばれる2つの方法がある。
- ダウンサンプリングは調整する対象で最も少ないデータに合わせて他のデータを間引くサンプリング
- アップサンプリングは調整する対象で最も多いデータに合わせて、他のデータを水増すサンプリング
- アップサンプリングの一種であるSMOTE(Synthetic Minority Over-Sampling Technique)は少数クラスのデータを人工的に生成し、逆に多数クラスのデータを削除することで均衡に近づける方法
- k近傍法より、少数クラスのデータのk個の近傍にあるデータと、少数クラスのデータと近傍データとの内挿により、新たなデータを生成し、少数クラスのデータを増やす方法

- themisでは他に`_bsmote()`: Borderline SMOTEによるアップサンプリング, `_rose()`: Random Over-Samplint Examplesでのアップサンプリング, `_tomek()`: Tomek's Linksの抽出によるダウンサンプリングが可能
