---
title: "Ch.05: ハイパーパラメータチューニング"
format: html
editor: source
---

## 5-1　ハイパーパラメータチューニングの流れ
```{r}
library(tidyverse)
library(yardstick)
library(tune)
library(dials)
library(parsnip)
library(rsample)
library(modeldata)
library(workflows)
library(recipes)
```
## 5-2　ハイパーパラメータチューニングの手法
## 5-3　tuneパッケージによるハイパーパラメータチューニング
```{r}
set.seed(71)

ames_raw <- ames
split_ames_df <- initial_split(ames_raw, strata = "Sale_Price")
ames_train <- training(split_ames_df)
ames_test <- testing(split_ames_df)

ames_cv_splits <- vfold_cv(
  ames_train,
  strata = "Sale_Price",
  v = 10
)

ames_rec <- recipe(Sale_Price ~ ., data = ames_train) %>% 
  step_log(Sale_Price, base = 10) %>% 
  step_YeoJohnson(Lot_Area, Gr_Liv_Area) %>% 
  step_other(Neighborhood, threshold = 0.1) %>% 
  step_zv(all_predictors())

ames_rf_cv <- workflow() %>% 
  add_recipe(ames_rec) %>% 
  add_model(
    rand_forest(
      mtry  = tune::tune(),
      trees = tune::tune()
    ) %>% 
    set_engine(
      "ranger",
      num.threads = parallel::detectCores()
      ) %>% 
    set_mode("regression")
  )
```

```{r}
# library("dials", lib.loc = "C:/Users/d19008/AppData/Local/R/win-library/4.2/")

rf_params <- list(
  trees(),
  mtry() %>% 
    finalize(ames_rec %>% prep() %>% bake(new_data =NULL) %>% select(!Sale_Price))
  ) %>% 
  parameters()

rf_params
```
```{r}
rf_grid_range <- rf_params %>% 
  grid_random(size = 5)

rf_grid_range
```
```{r}
ames_rf_grid <- ames_rf_cv %>% 
  tune_grid(
    resamples = ames_cv_splits,
    grid = rf_grid_range,
    control = control_grid(save_pred = TRUE),
    metrics = metric_set(rmse)
  )

autoplot(ames_rf_grid)
```

```{r}
ames_rf_grid_best <- ames_rf_grid %>% 
  show_best()

ames_rf_grid_best
```

```{r}
ames_rf_model_best <- rand_forest(
  trees = ames_rf_grid_best$trees[1],
  mtry  = ames_rf_grid_best$mtry[1]
) %>% 
  set_engine("ranger", seed = 71) %>% 
  set_mode("regression")

ames_rf_cv_last <- ames_rf_cv %>% 
  update_model(ames_rf_model_best)
```

```{r}
ames_rf_last_fit <- ames_rf_cv_last %>% 
  last_fit(split_ames_df)

last_rmse <- ames_rf_last_fit %>% 
  collect_metrics()

last_rmse
```

```{r}
ames_rf_bayes <- ames_rf_cv %>% 
  tune_bayes(
    resamples = ames_cv_splits,
    param_info = rf_params,
    initial = 5,
    iter    = 5,
    metrics = metric_set(rmse)
  )

ames_rf_bayes_best <- ames_rf_bayes %>% 
  show_best()

ames_rf_bayes_best

ames_rf_model_best_bayes <- rand_forest(
  trees = ames_rf_bayes_best$trees[1],
  mtry  = ames_rf_bayes_best$mtry[1]
  ) %>% 
  set_engine("ranger", seed = 71) %>% 
  set_mode("regression")


ames_rf_cv_last <- ames_rf_cv %>% 
  update_model(ames_rf_model_best_bayes)

ames_rf_last_fit <- ames_rf_cv_last %>% 
  last_fit(split_ames_df)

last_rmse_bayes <- ames_rf_last_fit %>% 
  collect_metrics()

last_rmse_bayes

```
grid  search rmse: 0.0549 rsq: 0.905
bayes search rmse: 0.0545 rsq: 0.907 < 

# Memo Ch.05
代表的なハイパーパラメーターチューニングとして3つ
- グリッドサーチ
- ランダムサーチ
- ベイズ最適化
  初期点をいくつか与え、その初期点から得られるモデルの精度を関数化する。その関数の形状から
  どこがもっとも精度が高くなりそうかを表現し、そこを重点的に探索する方法。初期点の数が多くなれば、
  その分関数の同定が可能となる。また探索点においても、点が密集しておらず探索があまりしていない部分と、
  精度が良さそうなところのバランスを取りながら、探索を行う
  バランスのとり方にも方法がいくつかあり
  1. PI (Probability of Improvement: 改善確率) -> 現在の最高値を超える確率が高いところを探索。局所解の可能性もある
  2. EI (Expected Improvement: 期待改善量) -> 評価値と最高値の差の期待が最も高くなるところを探索。tune_bayes()のデフォルト
  3. UCB (Uppder Confidence Bound: 上限信頼限界) -> 評価値の信頼区間の上限が最も高い点を次に探索
  ハイパーパラメータx精度の関数においては、ガウス過程を用いる
  - 

-
<1>. `workflow()`内のパラメーター設定の部分を`tune::tune()`とすることで、ワークフロー内でチューニングが可能となる
<2>. グリッドサーチの初期点を与え、`tune_grid(grid=)`で指定しチューニング
グリッドサーチでは他下記のような関数がある
- `grid_regular()`: 等間隔のグリッド作成
- `grid_random()` :ランダムサーチ
- `grid_max_entropy()`: ハイパーパラメータ空間全体をカバーし、エントロピーが最大になるようグリッドを作成
- `grid_latin_hypercube()`: パラメータ空間全体から、少ないサンプリングで空間を均一にカバーするようグリッドを作成
<3>. ベイズ最適化では、`tune_bayes(initial)` で何点からチューニングするかを設定, また獲得関数の精度を`metrics`で設定


```{r summary-code, eval=FALSE}
# - data set
set.seed(71)

ames_raw <- ames
split_ames_df <- initial_split(ames_raw, strata = "Sale_Price")
ames_train <- training(split_ames_df)
ames_test <- testing(split_ames_df)

ames_cv_splits <- vfold_cv(
  ames_train,
  strata = "Sale_Price",
  v = 10
)

ames_rec <- recipe(Sale_Price ~ ., data = ames_train) %>% 
  step_log(Sale_Price, base = 10) %>% 
  step_YeoJohnson(Lot_Area, Gr_Liv_Area) %>% 
  step_other(Neighborhood, threshold = 0.1) %>% 
  step_zv(all_predictors())

ames_rf_cv <- workflow() %>% 
  add_recipe(ames_rec) %>% 
  add_model(
    rand_forest(
      mtry  = tune::tune(),# <1> 
      trees = tune::tune() # <1>
    ) %>% 
    set_engine(
      "ranger",
      num.threads = parallel::detectCores()
      ) %>% 
    set_mode("regression")
  )

# - parameter set 
rf_params <- list(
  trees(),
  mtry() %>% 
    finalize(ames_rec %>% prep() %>% bake(new_data =NULL) %>% select(!Sale_Price))
  ) %>% 
  parameters()

# - grid search
rf_grid_range <- rf_params %>% # <2> 
  grid_random(size = 5)        # <2>

ames_rf_grid <- ames_rf_cv %>% 
  tune_grid( # <2>
    resamples = ames_cv_splits,
    grid = rf_grid_range,
    control = control_grid(save_pred = TRUE),
    metrics = metric_set(rmse)
  )

autoplot(ames_rf_grid)

# - check bast case
ames_rf_grid_best <- ames_rf_grid %>% 
  show_best()

ames_rf_model_best <- rand_forest(
  trees = ames_rf_grid_best$trees[1],
  mtry  = ames_rf_grid_best$mtry[1]
  ) %>% 
  set_engine("ranger", seed = 71) %>% 
  set_mode("regression")

ames_rf_cv_last <- ames_rf_cv %>% 
  update_model(ames_rf_model_best)

ames_rf_last_fit <- ames_rf_cv_last %>% 
  last_fit(split_ames_df)

last_rmse <- ames_last_fit %>% 
  collect_metrics()

last_rmse
```

```{r summary-code, eval=FALSE}
ames_rf_bayes <- ames_rf_cv %>% 
  tune_bayes( # <3>
    resamples = ames_cv_splits,
    param_info = rf_params,
    initial = 5,
    iter    = 5,
    metrics = metric_set(rmse)
  )

ames_rf_bayes_best <- ames_rf_bayes %>% 
  show_best()

ames_rf_bayes_best
```

