---
title: "ch.02: 回帰モデルの作成"
format: html
editor: source
---

```{r}
library(tidyverse)
# library(tidymodels)
library(rsample)
library(parsnip)

data(ames, package = "modeldata")

ames_reg_data <- ames %>% 
  filter(Garage_Area > 0)

ames_reg_data %>% 
  ggplot(aes(x = Garage_Area, y = Sale_Price)) +
  geom_point()
```

# 2-1　statsパッケージによる線形回帰モデルの作成
```{r}
lm_price_garage <- lm(Sale_Price ~ Garage_Area, data = ames_reg_data)

summary(lm_price_garage)
```

# 2-2　parsnipパッケージによる線形回帰モデルの作成


```{r}
linear_reg
```
```{r}
linear_reg(mode = "regression")

# or

linear_reg() %>% 
  set_mode(mode = "regression")
```

```{r}
show_engines("linear_reg")
```

```{r}
lm_mod <- linear_reg() %>% 
  set_mode("regression") %>% 
  set_engine("lm") 

lm_mod %>% 
  fit(Sale_Price ~ Garage_Area, data = ames_reg_data)
```
```{r}
lm_mod %>% 
  translate()
```


### parnsipパッケージでのハイパーパラメータの設定方法
```{r}
linear_reg() %>% 
  set_args(mixture = 1, penalty = 1)
```
# 2-3　parsnipパッケージの便利な機能

```{r}
# parsnip_addin()
linear_reg_glm_spec <-
  linear_reg() %>%
  set_engine('glm')

```

```{r}
ames_spl <- ames_reg_data %>% 
  initial_split(prop = 0.7)

ames_train <- training(ames_spl)
ames_test <- testing(ames_spl)

lm_model <- linear_reg(mixture = 1, penalty = 1) %>% 
  set_engine("lm") %>% 
  set_mode("regression")

lm_formula_fit <- lm_model %>% 
  fit(Sale_Price ~ Garage_Area, data = ames_train)

y <- ames_train %>% 
  select(Sale_Price)

x <- ames_train %>% 
  select(Garage_Area)

lm_xy_fit <- lm_model %>% 
  fit_xy(x = x, y = y)
```


```{r, eval=FALSE}

# randomForest
rf1 <- randomForest(
  y ~ .,
  data = dat,
  mtry = 10,
  ntree = 2000,
  importance = TRUE
)

# ranger
rf2 <- ranger(
  y ~ .,
  data = dat,
  mtry = 10,
  num.tree = 2000,
  importance = "impurity"
)

# sparklyr
rf3 <- ml_random_forest(
  dat,
  intercept = FALSE,
  response = "y",
  features = names(dat)[names(dat) != "y"],
  col.sample.rate = 10,
  num.trees = 2000
)


# mtry: 無作為抽出する変数の数, trees: 作成する木の数
rand_forest(mtry = 10, trees = 2000) %>% 
  set_engine("ranger") %>% 
  set_mode("regression")

rand_forest(mtry = 10, trees = 2000) %>% 
  set_engine("spark") %>% 
  set_mode("regression")

rand_forest(mtry = 10, trees = 2000) %>% 
  set_engine("randomForest") %>% 
  set_mode("regression")

```



```{r, eval=FALSE}
rand_forest() %>% 
  set_mode("classification") %>% 
  set_engine("ranger", importance = "permutation")

logistic_reg() %>% 
  set_mode("classification") %>% 
  set_engine("glmnet", nlambda = 10)

decimal_tree() %>% 
  set_mode("classification") %>% 
  set_engine("rpart", parms = list(prior = c(.65, .35)))
```

### 関数の自作
```{r}
set_new_model("my_lm")
```

```{r}
set_model_mode(model = "my_lm", mode = "regression")
set_model_engine(model = "my_lm", mode = "regression", eng = "lm")
set_dependency("my_lm", eng = "lm", pkg = "stats")
show_model_info("my_lm")
```
```{r}
my_lm <- function(mode = "regression") {
  
  if (mode != "regression") {
    rlang::abort("this mode is not a known mode for my_lm()")
  }
  
  new_model_spec(
    "my_lm",
    args = NULL,
    eng_args = NULL,
    mode = mode,
    method = NULL,
    engine = NULL
  )
}

set_fit(
  model = "my_lm",
  mode  = "regression",
  eng   = "lm",
  value = list(
    interface = "formula",
    protect   = c("formula", "data"),
    func      = c(pkg = "stats", fun = "lm"),
    defaults  = list()
  )
)

# set_pred(
#   model  = "my_lm",
#   eng    = "lm",
#   mode   = "regression",
#   type   = "numeric",
#   value  = list(
#     pre  = NULL,
#     post = NULL,
#     func = c(fun = "predict"),
#     args = list(
#       object = rlang::expr(object$fit),
#       newdata = rlang::expr(newdata),
#       type = "response"
#     )
#   )
# )


show_model_info("my_lm")
```


```{r, eval=FALSE}
linear_reg() %>% 
  translate(engine = "lm")

my_lm_mod <- my_lm() %>% 
  set_engine("lm") %>% 
  set_mode("regression")

fit_ed <- my_lm_mod %>% 
  fit(Sepal.Length ~ Sepal.Width, data = iris)

fit_ed
```

```{r}
lm(Sepal.Length ~ Sepal.Width, data = iris)
```

# 2-4　yardstickパッケージによるモデルの評価
```{r}
library(yardstick)
```

```{r}
ranger_rf <- rand_forest() %>% 
  set_mode("regression") %>% 
  set_engine("ranger") %>% 
  fit(Sale_Price ~ ., data = ames_train)

ames_test_res <- predict(ranger_rf, new_data = ames_test) %>% 
  bind_cols(ames_test)

ames_test_res %>% head()
```
```{r}
ames_test_res %>% 
  rmse(truth = Sale_Price, estimate = .pred)
```
```{r}
library(tune)
ggplot() +
  geom_line(aes(x = Sale_Price, y = Sale_Price), data = ames_test_res) +
  geom_point(aes(x = Sale_Price, y = .pred), data = ames_test_res, alpha = 0.5) +
  labs(
    y = "pred",
    x = "Sale Price"
  ) +
  coord_equal()
  # coord_obs_pred()
```
```{r}
ames_test_res %>% 
  mae(truth = Sale_Price, estimate = .pred)

ames_test_res %>% 
  metrics(truth = Sale_Price, estimate = .pred)
```

```{r}
ames_metrics <- metric_set(rmse, rsq, mae, mpe, mape)

ames_metrics %>% class()
ames_metrics %>% args()

ames_test_res %>% 
  ames_metrics(truth = Sale_Price, estimate = .pred)

```
# 2-5　まとめと参考文献

# Memo Ch.02
- parnsipにおいての手順は大きく4つ。1. 使用したい機械学習モデルを選択 / 2. 分類か回帰か選択 / 3. 提供元パッケージや関数を設定 / 4. データを設定し、学習
- set_mode / *(mode = )
- set_engine / *(engine = ) 
- translate()関数で元パッケージの関数の引数を確認できる
- set_ags()関数で各種引数を設定可能
- parsnip_addin()でGUIで機械学習モデルを選択可能
- parsnipでは統一的な引数の命名規則があるため、パッケージ毎に異なる引数の差異の混乱が少ない
- fit()関数とfit_xy()関数があり、後者は目的/説明変数をベクトル形式で与えることができる
- パッケージ固有のハイパーパラメータに関しては、`set_engine()`関数内で指定が可能
- yardstickパッケージによるモデル評価が可能
- `rmse()` / `mae()`などの単独関数もあれば、`metric_set(rmse, rsq, mae, mpe, mape)`のようにまとめてセットすることも可能
- ` ames_metrics <- metric_set(rmse, rsq, mae, mpe, mape); ames_test_res %>% ames_metrics(truth = Sale_Price, estimate = .pred)`


```{r}
library(yardstick)
library(tune)
library(parsnip)
library(rsample)

# - data 
ames_spl <- ames_reg_data %>% 
  initial_split(prop = 0.7)

ames_train <- training(ames_spl)
ames_test <- testing(ames_spl)

# - model set
lm_model <- linear_reg(mixture = 1, penalty = 1) %>% 
  set_engine("lm") %>% 
  set_mode("regression")

# - modeling
lm_formula_fit <- lm_model %>% 
  fit(Sale_Price ~ Garage_Area, data = ames_train)

# - evaluation

ames_test_res <- predict(lm_formula_fit, new_data = ames_test) %>% 
  bind_cols(ames_test)

ames_metrics <- metric_set(rmse, rsq, mae, mpe, mape)
ames_test_res %>% 
  ames_metrics(truth = Sale_Price, estimate = .pred)

ggplot() +
  geom_line(aes(x = Sale_Price, y = Sale_Price), data = ames_test_res) +
  geom_point(aes(x = Sale_Price, y = .pred), data = ames_test_res, alpha = 0.5) +
  labs(
    y = "pred",
    x = "Sale Price"
  ) +
  coord_equal()
```

