---
title: "gillespies-alg"
format: html
---
```{r}
library(tidyverse)
library(GillespieSSA2)
```

ギレスピーアルゴリズムに関して勉強する

Rの場合は`GillespieSSA2`というパッケージがあり、
下記のように使うことができる

1. 初期値を設定
2. 反応を定義
3. 実行

の3stepを行う

```{r, eval=FALSE}

library(GillespieSSA2)

initial_state <- c(V1 = 1, V2 = 2)

pars <- c(3.38, 0.16)
names(pars) <- c("k_det", "k_att")

reactions <- list(
    #        propensity function     effects                       name for reaction
    reaction(~k_det*V1, c(V1 = -1, V2 = +1), "E_1"),
    reaction(~k_att*V2, c(V2 = -1, V1 = +1), "E_2")
)

res <- ssa(
  initial_state = initial_state,
  reactions = reactions,
  params = pars,
  method = ssa_exact(),
  final_time = 70/24,
  census_interval = .01,
  verbose = FALSE
)

  
res$state
```

## ロトカ・ヴォルテル法をギレスピーアルゴリズムを使って計算してみる

$$
\begin{align}
\frac{dx}{dt} &= \alpha x - \beta xy \\
\frac{dy}{dt} &= -\gamma y + \delta xy
\end{align}
$$
これは被食者xと捕食者yの変化率の相互作用を表したものです。
- $alphax$ はxの増加率
- $- \beta xy$ はxがyに食べられる数
- $+ \delta xy$は食べることで、yが増える数
- $-\gamma y$ はxがいなくなると減少してしまう（食べるものがなくなるので、死亡率で減少する）

まず、これをdeSolveを使って微分方程式で解いてみる
```{r}
library(deSolve)
ode_eq <- function(t, var, pars) {
  
  with(as.list(c(var, pars)), {
    # var: x, y
    # pars: alpha, beta, gamma, delta
    dxdt <- alpha * x - beta * x * y
    dydt <- -gamma * y + delta * x * y
    
    return(list(c(dxdt, dydt)))
  })
  
}

pars <- c(10, 0.03, 10, 0.025)
names(pars) <- c("alpha", "beta", "gamma", "delta")
var_init <- c("x" = 100, "y" = 50)

times <- seq(0, 10, by = 1e-4)
# range(out[, 2], out[, 3])
out <- ode(y = var_init, times = times, func = ode_eq, parms = pars)
plot(out[, 1], out[, 2], type = "l", ylim = range(out[, 2], out[, 3]))
lines(out[, 1], out[, 3], col = "red")
legend("topright", legend = c("x:被食者", "y:捕食者"), lty = 1, col = c("black", "red"))
```
参考文献
- [ライフサイエンスと数学（その1）～人口や個体数増加の観点から～｜SAME 算数・数学教員のための情報サイト](https://same.su-gaku.net/life_science_math_01)
- [食う-食われるの数学：捕食者-被食者モデル（ロトカ・ヴォルテラ方程式）とは？ | 趣味の大学数学](https://math-fun.net/20190729/2434/)
- [数理生物学演習 ロトカ-ボルテラ モデル 4回目.pdf](https://koji.noshita.net/materials/compbio/compbio2019/04/04_dist.pdf)
  - ロトカ・ヴォルテルには3つ種類あり被食-捕食系 / 競争系 / 共生系である。

モデルの状態図も書いてみる
[RPubs - 水産資源解析学第６回講義「Lotka-Volterra Model」](https://rpubs.com/gregnishihara/2898)
を参考に

```{r, eval=FALSE}
State = c(N = 10, P = 20)
Param = c(rP = 1, rN = 2, alphaNP = 0.8, alphaPN = 0.5)
Time = seq(0, 50, by = 0.01)
model = ode(State, Time, LV1, Param, method = "ode45")
dataout = as.data.frame(model)
dset = melt(dataout, id="time", variable.name="Species")
dset$Species = as.factor(dset$Species)

ggplot(data = data.frame(N = dataout$N, P = dataout$P, Model = "Lotka-Volterra 1"), 
    aes(x = N, y = P, color = Model)) + geom_path(alpha = 0.6, size = 2) + geom_point(aes(x = N[1], 
    y = P[1]), size = 4, color = "black") + geom_text(aes(x = N[1], y = P[1]), 
    label = paste("t =", dataout$time[1]), hjust = -0.1, vjust = 0, size = 8, 
    color = "black") + geom_point(aes(x = N[101], y = P[101]), size = 4, color = "black") + 
    geom_text(aes(x = N[101], y = P[101]), label = paste("t =", dataout$time[101]), 
        hjust = -0.1, vjust = 0, size = 8, color = "black") + geom_point(aes(x = N[1001], 
    y = P[1001]), size = 4, color = "black") + geom_text(aes(x = N[1001], y = P[1001]), 
    label = paste("t =", dataout$time[1001]), hjust = -0.1, vjust = 0, size = 8, 
    color = "black") + theme_bw(20)
```


つぎに、ギレスピーアルゴリズムを使って計算してみる

```{r}

pars <- c(10, 0.03, 10, 0.025)
names(pars) <- c("alpha", "beta", "gamma", "delta")
initial_state <- c("x" = 100, "y" = 50)



reactions <- list(
    #        propensity  effects    name for reaction
    reaction(~alpha*x,   c(x = +1), "ax"),
    reaction(~beta*x*y, c(x = -1, y = +1), "bxy"),
    reaction(~gamma*y,  c(y = -1), "ry"),
    reaction(~delta*x*y, c(x = -1, y = +1), "dxy")
)
# reactions <- list(
#     #        propensity function     effects                       name for reaction
#     reaction(~alpha*x,   c(x = +1), "ax"),
#     reaction(~-beta*x*y, c(x = -1, y = +1), "bxy"),  #<= "-"があると計算がうまくいかなかった
#     reaction(~-gamma*y,  c(y = -1), "ry"),           #<= "-"があると計算がうまくいかなかった
#     reaction(~delta*x*y, c(x = -1, y = +1), "dxy")
# )

res_list <- list() 

for (i in 1:2) {
  out <- ssa(
    initial_state = initial_state,
    reactions = reactions,
    params = pars,
    method = ssa_exact(),
    final_time = 3,
    census_interval = .001,
    verbose = FALSE,
    sim_name = "Lotka Predator-Prey model"
  )
  
  if (i == 1) {
    res_gil <- as_tibble(out$state) %>% 
      mutate(
        times = row_number(),
        sim_no = i
        )
  } else {
    res_gil <- res_gil %>% 
      add_row(
        as_tibble(out$state) %>% 
          mutate(
            times = row_number(),
            sim_no = i
            )
        )
  }
  print(i)
}


plot_ssa(out)

ggplot(res_gil) +
  geom_line(aes(x = times, y = x, group = sim_no, color = "steelblue"))+
  geom_line(aes(x = times, y = y, group = sim_no, color = "red"))

```


## スクラッチでやってみる

in python 

$$
f(x; 1 / \beta) = \frac{1}{\beta} \exp (\frac{x}{\beta})
$$

in R
$$
f(x) = \lambda \exp(-\lambda x )
$$



```{r}

s <- 0
ii <- 100

cal_gamma <- function() {
  
}

# # 定数 gamma0 を計算する関数（アルゴリズム3 2行目と11行目の計算に利用）
# def calc_gamma0(n_tilde):
#     gamma0 = 0.0
#     for gamma in gamma_r:
#         gamma0 = gamma0 + gamma(n_tilde)
#     return gamma0

# - for save
times  <- numeric()
save_n <- data.frame() 

# - set initila value
i <- 0
t <- 0
n_ini <- c(20, 10)
n_tilde <- n_ini
gamma0 <- cal_gamma(n_tilde)

while (ii > 0) {
  
  i <- i + 1
  tau <- rexp(1, gamma0)
  
  if (t + tau > T) {
    break
  } else {
    t <- t + tau
    times[i] <- t
    save_n <- save_n %>% 
      add_row(n_tilde)
    
    
    # in python
    # # アルゴリズム3 9行目で利用するサイコロの確率の準備
    # for r, gamma in enumerate(gamma_r):
    #     pval[r] = gamma(n_tilde)/gamma0
    # e = rng.choice(R, 1, p=pval)[0] # アルゴリズム3 9行目
    # n_tilde = n_tilde + v_e[e] # アルゴリズム3 10行目
    # result_time.append(t) # イベント発生時刻の保存（描画のため）
    # result_n_tilde.append(n_tilde) # イベント発生時刻の保存（描画のため）
    # gamma0 = calc_gamma0(n_tilde) # アルゴリズム3 11行目
    
  }
  
  ii <- ii - 1
}

```

[RPubs - Activity II - Mathematical Models Applied to Ecology](https://rpubs.com/amandabloureiro/lotkavolterraingillespie)を参考に書いてみると、
まず、
rexpで次のイベントが発生するまでの時間を設定し、timesに保存
tau <- rexp(r_total)
t <- t + tau
t < t_end まで繰り返す。
この時にr_totalが引数になっていることから、繰り返しで変わる値が反映されている。

イベントが発生したら、どのイベントが発生するかを乱数でセットする
event <- runif(1, 0, r_total) で設定し、
そのeventが

0 <--> r1 <--> r1 + r2 <--> r1 + r2 + r3 <--> r1 + .. + r4
でどのイベントが起こるかをセットする。

rnは係数と、個体数の積なので、その個体数が多いところが選ばれやすい。
> このサイトではif文をネストしているが、
> # for r, gamma in enumerate(gamma_r):
> #     pval[r] = gamma(n_tilde)/gamma0
> # e = rng.choice(R, 1, p=pval)[0] # アルゴリズム3 9行目
> のように確率で選ぶ形でも問題はない
> rだと、sample(c(r1, r2, r3, r4), 1, prob = c(r1, r2, r3, r4)/r_total)


```{r}
x0 <- 100
y0 <- 50
t <- 0
t_end <- 10

a <- 10
b <- 0.03
c <- 10
d <- 0.025

x <- x0
y <- y0

data_pp <- data.frame(
  time = c(t),
  prey = c(x),
  predator = c(y)
)

i <- 0
while (t < t_end && x > 0 && y > 0) {
  
  r1 <- a * x
  r2 <- b * x * y
  r3 <- d * x * y
  r4 <- c * y
  
  r_total <- r1 + r2 + r3 + r4
  
  if (r_total == 0) break
  
  tau <- rexp(1, r_total)
  event <- runif(1, 0, r_total)
  
  if (event < r1) {
    x <- x + 1
  } else {
    
    if (event < r1 + r2) {
      x <- x - 1
    } else {
      
      if (event < r1 + r2 + r3) {
        y <- y + 1
      } else {
        y <- y - 1
      }
      
    }
      
  } 

  t <- t + tau
  i <- i + 1
  if (i %% 100) {
    print(paste0("i = ",i, ", t = ", round(t), ", t_end-t = ", t_end - t))
  }
  
  data_pp <- rbind(data_pp, c(t, x, y))
}

ggplot(data_pp) +
  geom_line(aes(x = time, y = prey), color = "blue") +
  geom_line(aes(x = time, y = predator), color = "red")
```

