---
title: "ode-with-stan-ref-ch5"
format: html
editor: 
  markdown: 
    wrap: 72
---

```{r}
library(deSolve)
library(cmdstanr)
library(tidyverse)
library(outbreaks)
```

Stanを使って、常微分方程式を解くまでの道のりを整理しておく

[Ordinary Differential Equations](https://mc-stan.org/docs/stan-users-guide/odes.html)
このページが公式で、サンプルは簡単 harmonic oscillatorを例としている。
（物理では見るが、マーケティングではあまり見ない例なのでこれをサンプルとして挙げられるとややつらい）


## SIRモデルの例：SIRモデルのベイズ推定

$$
\begin{align}
\frac{dS(t)}{dt} &= -\beta S(t) I(t) \\
\frac{dI(t)}{dt} &= \beta S(t) I(t) - \gamma I(t) \\
\frac{dR(t)}{dt} &= \gamma I(t)
\end{align}
$$

参考文献） [SIRモデルのベイズ推定 #統計学 - Qiita](https://qiita.com/s-yonekura/items/51d5128f9ff525094ac6)
2.より常微分方程式は一般的に 

$$
\frac{dy(t)}{dt} = f(y(t))
$$


のように、表される。SIRモデルの場合は $y(t)=(S(t), I(t), R(t))$ となる。
stanでは

```stan
real[] f(real time, real[] state, real[] theta, real[] x_r, int[] x_i)
```

と一般的に常微分方程式の中身を指定する。この各引数は - time: 時間 -
state: yの構成要素 - theta: fを計算するときのパラメーター - x_r:
fを評価する実数値 - x_i: fを評価する整数値

となる

```{r}
cases = influenza_england_1978_school$in_bed  # 静養中の学生の数(感染者数の観測値)

# 学生の数（人口）
N = 763;

# 時間
n_days = length(cases) #全期間
t = seq(0, n_days, by = 1)　#タイムステップ
t0 = 0 
t = t[-1]

#初期値の設定
i0 = 1　#初期に一人感染者が人口内に出現
s0 = N - i0 
r0 = 0
y0 = c(S = s0, I = i0, R = r0)

#Stanにデータを渡す 
data_sir = list(n_days = n_days, y0 = y0, t0 = t0, ts = t, N = N, cases = cases)
```
```{r}
model <- cmdstan_model("sir-model.stan")

options(mc.cores = parallel::detectCores())
n_warmup <- 1 # 100~500
n_sample <- 9

fit <- model$sample(    # Stan本のパラメータ推奨範囲
  data = data_sir,
  seed = 1,
  chains = 3,
  parallel_chains = 3,
  iter_warmup     = n_warmup,
  iter_sampling   = n_sample, # 1000~3000
  refresh         = 250   # 500
  )

fit$summary()

fit$summary(variables = c(
  "beta", "gamma"),
  mean
  )

```
```{r}
df <- fit$summary(variables = c("y"), mean)

df <- df %>% 
  mutate(sir = case_when(
    str_detect(variable, ",1]") ~ "S",
    str_detect(variable, ",2]") ~ "I",
    str_detect(variable, ",3]") ~ "R"
  )) %>% 
  group_by(sir) %>% 
  mutate(rid = row_number())

df %>%
  ggplot(aes(x = rid, y = mean, group = sir, color = sir)) +
  geom_line() +
  geom_point()
```
## dydt = -kyの例
```{r}
fun_eq <- function(t, state, parameters){
  with(as.list(c(state, parameters)), {
    # pars: k 
    # state: y 
    dy <- k * y
    list(c(dy))
  })
}

t_len   <- seq(0, 5, by=0.1)

parameters <- c(k = 1)
initial_state <- c(y = 0.1)
out <- ode(y = initial_state, times = t_len, func = fun_eq, parms = parameters)
plot(out, ylim = c(0, 1))

parameters <- c(k = -2)
initial_state <- c(y = 0.1)
out <- ode(y = initial_state, times = t_len, func = fun_eq, parms = parameters)
lines(out, col = "red")

legend(
  "topleft",
  legend = c("k = 1", "k=-1"),
  lty = "solid",
  col = c("black", "red")
)
```
で求められる成長曲線をもとに$k$をstanで推定してみる
まずは、データを作る
```{r}
parameters <- c(k = 2.5)
initial_state <- c(y = 2)
out <- ode(y = initial_state, times = t_len, func = fun_eq, parms = parameters)
plot(out, ylim = c(0, 10000))

set.seed(6)
sample_n <- 15
idx <- sort(sample(1:length(t_len), sample_n))
points(out[idx, 1], out[idx, 2])

data <- out[idx, ] %>% 
  as_tibble() %>% 
  mutate(
    obs = y + rnorm(n(), 0 , 0.5)
  )

points(data$time, data$obs, col = "red")

data
```

```{r}

stan_data = list(
  n = nrow(data),
  # y0_val = 0.1,
  t0 = 0,
  ts = data$time,
  obs = data$obs
  )

model <- cmdstan_model("dydt-ky-model.stan")

options(mc.cores = parallel::detectCores())
n_warmup <- 1000 # 100~500
n_sample <- 9000

fit <- model$sample(    # Stan本のパラメータ推奨範囲
  data = stan_data,
  seed = 1,
  chains = 3,
  parallel_chains = 3,
  iter_warmup     = n_warmup,
  iter_sampling   = n_sample, # 1000~3000
  refresh         = 500,   # 500
  init = list(
    list(k = 2.5, y0 = 0.1),
    list(k = 2.5, y0 = 0.1),
    list(k = 2.5, y0 = 0.1)
    )
  )

fit$summary()
fit$summary(variables = c("k", "y0"), mean)

df <- fit$summary(variables = c("y_hat"), mean)

df
plot(out, ylim = c(0, 10000))
points(data$time, data$obs, col = "red")
points(data$time, df$mean)

library(bayesplot)
mcmc_draw_par <- fit$draws(c("k", "y0"))

# trace plot
mcmc_trace(mcmc_draw_par, n_warmup = n_warmup, 
           facet_args = list(nrow = 3, labeller = label_parsed))
mcmc_dens(mcmc_draw_par)
```


## Stan User Guide: Ordinary Differential Equations


$$ 
\begin{align}
\frac{d y_1}{dt} &= y_2 \\
\frac{d y_2}{dt} &= -y_1 - \theta y_2
\end{align}
$$ 


```{r}

```

## [Ordinary Differential Equations with Stan in R \| Mikhail Popov](https://mpopov.com/tutorials/ode-stan-r/) を参考に

## ウィルス Ch.05

$$
\begin{align}
\frac{d T \left( t \right)}{dt} &= L(t) - \beta T(t) V(t) \\
\frac{d I \left( t \right)}{dt} &= \beta T(t) V(t) - \delta I(t) \\
\frac{d V \left( t \right)}{dt} &= p I(t) - c V(t)
\end{align}
$$


```{r}
## 擬似データ生成

## 計算する時刻の設定
Tmin <- 0.0
Tmax <- 20.0
step_size <- 0.001

## パラメータの設定
## lambda, d, beta, delta, p, c, T(0), I(0), V(0)
pars <- c(0.0, 0.057, 8.61*(10.0^-11.0),
          0.057 + 1.75, 3.26*(10.0^4.0), 1.93 + 0.039,
          6.46*(10.0^6.0), 10.0^-1.0, 5.0*(10.0^4.0))

## 傾き（微分）の定義
ode_derives <- function(t, var, pars) {
    with(as.list(c(var, pars)), {
        ## var: T(t), I(t), V(t)
        dTdt <- plambda - d * TC - beta * TC * VL
        dIdt <- beta * TC * VL - delta * IC
        dVdt <- p * IC - c * VL
        
        return(list(c(dTdt, dIdt, dVdt)))
    })
}

## パラメータを受け取ってode関数に渡す関数
ODEs <- function(parms) {
    pars <- parms[1:6]
    names(pars) <- c("plambda", "d", "beta", "delta", "p", "c")
    
    ## 計算のタイムステップ
    t_list <- seq(Tmin, Tmax, by = step_size)
    ## 初期値 I(0), V(0)
    var_init <- c(TC = parms[7], IC = parms[8], VL = parms[9])
    ## 微分方程式の計算
    out <- ode(y = var_init, times = t_list, func = ode_derives, parms = pars)
    
    as.data.frame(out)
}

out <- ODEs(pars)

set.seed(0987)
time_sample <- (seq(2, 20, by = 2)/step_size) + 1

data_sample <- out[time_sample, ]

for (i in 1:3) {
    data_sample[, i + 1] <- exp(log(data_sample[, i + 1]) + rnorm(nrow(data_sample), mean = 0, sd = 1))
}

plt <- list()

for (i in 1:3) {
    data_temp <- rbind(cbind(out, label = "True"), cbind(data_sample, label = "Generated"))[, c("time", c("TC", "IC", "VL")[i], "label")]
    colnames(data_temp)[2] <- "y"
    data_temp$label <- factor(data_temp$label, levels = c("True", "Generated"))
    
    plt[[i]] <- ggplot(data = data_temp, aes(x = time, y = log10(y), color = label, linewidth = label, size = label)) +
        geom_line() +
        geom_point() +
        scale_color_manual(values = c(True = "black", Generated = "red")) +
        scale_size_manual(values = c(True = 0, Generated = 1)) +
        scale_linewidth_manual(values = c(True = 1, Generated = 0)) +
        xlab("Time") +
        ylab(c("Target cells (log10)", "Infected cells (log10)", "Viral load (log10)")[i]) +
        theme(legend.title = element_blank())
}

options(repr.plot.width = 20, repr.plot.height = 6, repr.plot.res = 100) ## プロットの描画サイズの設定
plt
```

```{r}
stan_data <- list(
  num_data_points = nrow(data_sample),
  num_model_parameters = 5,
  num_initial_states = 3,
  time_start = 0,
  time_observed = data_sample$time,
  TC_observed = data_sample$TC,
  IC_observed = data_sample$IC,
  VL_observed = data_sample$VL
  )

# set initial value
set.seed(5)
num_chain <- 4
init_stan <- list()
for (i in 1:4) {
  init_stan[[i]] <- list(beta = runif(1, min = log(1e-11), max = log(1e-10)),
                         p = runif(1, min = log(1e+4), max = log(1e+5)),
                         V0L = runif(1, min = log(1e+4), max = log(1e+5)),
                         sigma = 0.1)
}


n_warmup <- 10
n_sample <- 90
model <- cmdstan_model("virus-dyna-ch05.stan")
fit <- model$sample(    # Stan本のパラメータ推奨範囲
  data = stan_data,
  seed = 1,
  chains = num_chain,
  parallel_chains = num_chain,
  iter_warmup     = n_warmup,
  iter_sampling   = n_sample, # 1000~3000
  refresh         = 500,   # 500
  init = init_stan
  )


fit$summary()
fit$summary(variables = c("beta", "p", "V0L"), mean)
fit$summary(variables = c("beta", "p", "V0L"), mean)

df <- fit$summary(variables = c("y_hat"), mean)

df %>% 
  mutate(
    var = case_when(
      str_detect(variable, ",1]") ~ "dTdt",
      str_detect(variable, ",2]") ~ "dIdt",
      str_detect(variable, ",3]") ~ "dVdt"
    ),
    log_mean = log10(mean)
  ) %>%
  group_by(var) %>% 
  mutate(rid = row_number()) %>% 
  ggplot(aes(x = rid, y = log_mean, group = var, color = var)) +
  geom_line()
# parameters {
#    // model parameters
#    real<lower=log(1e-11), upper=log(1e-10)> beta;
#    real<lower=log(1e+4), upper=log(1e+5)> p;
#    real<lower=log(1e+4), upper=log(1e+5)> V0L;
# 
#    // standard deviation of error model
#    real<lower=0, upper=100> sigma;
# }

```

\frac{d T \left( t \right)}{dt} &= L(t) - \beta T(t) V(t) \\
\frac{d I \left( t \right)}{dt} &= \beta T(t) V(t) - \delta I(t) \\
\frac{d V \left( t \right)}{dt} &= p I(t) - c V(t)