---
title: "非線形微分方程式によるモデリング"
format: html
---

```{r}
library(deSolve)
library(tidyverse)
```

## 非線形微分方程式によるモデリング


$$ 
\begin{align}

\frac{dT(t)}{dt} &= L(t) - \beta T(t) V(t) \\
\frac{dI(t)}{dt} &= \beta T(t) V(t) - \delta I(t) \\
\frac{dV(t)}{dt} &= pI(t) - c V(t)

\end{align}
$$ 

- $T(t)$: 時刻$t$における非感染標的細胞数
- $L(t)$: 非感染細胞数の感染以外での時間変化
- $V(t)$: 時刻tのウィルス量
- $I(t)$: 時刻$t$における感染細胞数
- $\delta$: 単位時間あたりで環境から排除される数
- $\beta$: 標的細胞への感染可能割合
- $p$: 単位時間当たりのウィルスの産生

- $\frac{dT(t)}{dt} = L(t) - \beta T(t) V(t)$: 
 非感染細胞標的数の時間変化 = 非感染細胞の感染以外の時間変化 - 感染数

- $\frac{dI(t)}{dt} = \beta T(t) V(t) - \delta I(t)$:
 感染細胞数は時間当たりの感染細胞数 - 排除されていく感染細胞数

- $\frac{dV(t)}{dt} &= pI(t) - c V(t)$:
 ウィルス数は感染細胞数-ウィルス量

## $L_1(t) = \lambda - dTt$ の時
排除率がdである標的細胞が単位時間あたり$\lambda$だけ増えるとき

```{r}
ode_eq <- function(t, pars, vars) {
  with(as.list(c(pars, vars)), {
    
    ## var: T(t), I(t), V(t) input from arg:y
    ## pars: input from arg:parms
    
    # dTdt <- Lt - beta * Tt * Vt
    dTdt <- plambda - d * Tt - beta * Tt * Vt
    dIdt <- beta * Tt * Vt - delta * It
    dVdt <- p * It - c * Vt
    
    return(list(c(dTdt, dIdt, dVdt)))
  })
}


times <- seq(0.0, 20.0, by = 0.001)
## 1. lambda, d, beta, delta, p, c, T(0), I(0), V(0)
pars1 <- c(0.0, 0.057, 8.61*(10.0^-11.0),
          0.057 + 1.75, 3.26*(10.0^4.0), 1.93 + 0.039,
          6.46*(10.0^6.0), 10.0^-1.0, 5.0*(10.0^4.0))

var_init <- c(Tt = pars1[7], It = pars1[8], Vt = pars1[9])

pars <- pars1[1:6]
names(pars) <- c("plambda", "d", "beta", "delta", "p", "c")

out <- ode(y = var_init, times = times, parms = pars, func = ode_eq)
par(mfrow = c(2, 2))
plot(out[, 1], log10(out[, 2]), type = "l")
plot(out[, 1], log10(out[, 3]), type = "l")
plot(out[, 1], log10(out[, 4]), type = "l")

```
## $L_2(t) = gT(t)(1-T(t)/K)$ の時

標的細胞の増殖がロジスティック方程式に従うとき

```{r}
ode_eq2 <- function(t, var, pars) {
  with(as.list(c(var, pars)), {
    
    ## var: T(t), I(t), V(t) input from arg:y
    ## pars: input from arg:parms
    
    dTdt <- g * Tt * (1 - (Tt / K)) - beta * Tt * Vt
    dIdt <- beta * Tt * Vt - delta * It
    dVdt <- p * It - c * Vt
    
    return(list(c(dTdt, dIdt, dVdt)))
  })
}

times <- seq(0.0, 20.0, by = 0.001)
## 2. g, K, beta, delta, p, c, T(0), I(0), V(0)
pars2 <- c(0.6, 10.0^7.0, 3.0*(10.0^-11.0),
          0.5, 5.0*(10.0^4.0), 10.0,
          10.0^6.0, 10.0, 2000.0)
var_init <- c(Tt = pars2[7], It = pars2[8], Vt = pars2[9])

pars_cal2 <- pars2[1:6]
names(pars_cal2) <- c("g", "K", "beta", "delta", "p", "c")

out2 <- ode(y = var_init, times = times, parms = pars_cal2, func = ode_eq2)

par(mfrow = c(2, 2))
plot(out2[, 1], log10(out2[, 2]), type = "l")
plot(out2[, 1], log10(out2[, 3]), type = "l")
plot(out2[, 1], log10(out2[, 4]), type = "l")
```
```{r}
plot(out[, 1], log10(out[, 2]), type = "l", ylim = c(4.5, 7))
lines(out2[, 1], log10(out2[, 2]), type = "l", col = "red")

plot(out[, 1], log10(out[, 3]), type = "l", ylim = c(0, 7))
lines(out2[, 1], log10(out2[, 3]), type = "l", col = "red")

plot(out[, 1], log10(out[, 4]), type = "l", ylim = c(0, 10))
lines(out2[, 1], log10(out2[, 4]), type = "l", col = "red")
```

