---
title: "ch03-linear-regression"
format: html
---

```{r}
library(tidyverse)
library(MASS)
library(ISLR)
library(glmtoolbox)
```
```{r}
data(advertising)
head(advertising)
```
## 3.1 線形単回帰

### 3.1.1 係数の推定
最小二乗法（OLS）により、RSS(残差平方和, Residual sum Squares)を最小化するような係数を選ぶ

RSSを数式で与えると
$$
RSS = e_1^2 + e_2^2 + e_3^2+\cdots+e_n^2
$$
と表される

このRSSを偏微分することで、最小値を与えるときの係数は

$$
\begin{align}
\hat{\beta_1} &= \frac{\sum^n_{i=1}(x_i - \bar{x})(y_i - \bar{y})}{\sum^n_{i=1} (x_i- \bar{x})^2} \\
\hat{\beta_0} &= \bar{y} - \hat{\beta_1}\bar{x}
\end{align}
$$
となる。

下記にて、単回帰分析を行う
```{r}
fit_lm <- lm(sales ~ TV, data = advertising)
fit_lm
```

### fig 3.1

```{r}
with(advertising, {
  plot(TV, sales, col = "tomato", pch = 19)
  abline(fit_lm$coefficients, col = "steelblue")
})
```

### fig 3.2係数の等高線プロット


### fig 3.3 
```{r, fig.asp=1}
x <- runif(100, -2, 2)
y <- 2 + 3 * x + rnorm(100, mean = 0, sd = 5)

res_sim <- lm(y ~ x)

plot(x, y, frame = FALSE)
abline(2, 3, col = "red")
abline(res_sim$coefficients, col = "steelblue")


plot(
  0, 0, type = "n", 
  xlim = c(-2, 2), ylim = c(-5, 10), 
  xlab = "x", ylab = "y", 
  frame = FALSE
  )
beta0 <- rep(0, 10)
beta1 <- rep(0, 10)

for (i in 1:10) {
  x <- runif(100, -2, 2)
  y <- 2 + 3 * x + rnorm(100, mean = 0, sd = 5)
  res_sim <- lm(y ~ x)
  abline(res_sim$coefficients, col = "steelblue")
  beta0[i] <- res_sim$coefficients[1]
  beta1[i] <- res_sim$coefficients[2]
}
abline(2, 3, col = "red", lwd = 3)
abline(mean(beta0), mean(beta1), col = "blue", lwd = 3)
```

## 3.2 線形重回帰
```{r}
fit_lm_all <- lm(sales ~ TV + radio + newspaper, data = advertising)
fit_lm_all

fit_lm_tv <- lm(sales ~ TV, data = advertising)
fit_lm_tv

fit_lm_rad <- lm(sales ~ radio, data = advertising)
fit_lm_rad

fit_lm_np <- lm(sales ~ newspaper, data = advertising)
fit_lm_np

cor(advertising)

fit_lm_tv2 <- lm(scale(sales) ~ scale(TV), data = advertising)
fit_lm_tv2

```


## 3.3.2 線形モデルの拡張
- 交互作用項
```{r}

res_fit <- lm(sales ~ TV + radio + radio:TV, data = advertising)
summary(res_fit)

res_fit <- lm(sales ~ TV*radio, data = advertising)
summary(res_fit)

```

```{r}
library(interactions)

interact_plot(res_fit, pred = TV, modx = radio)

```


```{r}
credit <- Credit %>% 
  mutate(
    balance = Balance,
    income = Income,
    is_student = if_else(Student == "Yes", 1, 0)
  )
lm_credit <- lm(Balance ~ Income + Student, data = Credit)
summary(lm_credit)
lm_credit <- lm(balance ~ income + is_student, data = credit)
summary(lm_credit)
```

```{r}
credit <- Credit %>% 
  mutate(
    balance = Balance,
    income = Income,
    is_student = if_else(Student == "Yes", 1, 0)
  )
lm_credit <- lm(balance ~ income + is_student, data = credit)
summary(lm_credit)

coef_credit <- coef(lm_credit)
plot(credit$income, credit$balance, type = "n", xlim = c(0, 200), ylim = c(0, 2000))
abline(coef_credit[1] + coef_credit[3], coef_credit[2], col = "red")
abline(coef_credit[1], coef_credit[2], col = "black")
legend(
  "topleft",
  legend = c("is_Student=1", "is_Student=0"),
  col = c("red", "black"),
  lty = c("solid", "solid")
)

library(interactions)
interact_plot(lm_credit, pred = income, modx = is_student)
```
- 係数に対しての交互作用項を考えると
```{r}
credit <- Credit %>% 
  mutate(
    balance = Balance,
    income = Income,
    is_student = if_else(Student == "Yes", 1, 0)
  )
lm_credit <- lm(balance ~ income * is_student, data = credit)
summary(lm_credit)

coef_credit <- coef(lm_credit)
plot(credit$income, credit$balance, type = "n", xlim = c(0, 200), ylim = c(0, 2000))
abline(coef_credit[1] + coef_credit[3], coef_credit[2] + coef_credit[4], col = "red")
abline(coef_credit[1], coef_credit[2], col = "black")
legend(
  "topleft",
  legend = c("is_Student=1", "is_Student=0"),
  col = c("red", "black"),
  lty = c("solid", "solid")
)

interact_plot(lm_credit, pred = income, modx = is_student)
```
```{r}
res_ln <- lm(mpg ~ horsepower, data = Auto)
res_ln_2 <- lm(mpg ~ poly(horsepower, 2), data = Auto)
res_ln_5 <- lm(mpg ~ poly(horsepower, 5), data = Auto)

with(Auto, {
  plot(horsepower, mpg)
  points(horsepower, res_ln$fitted.values, pch = 20, col = "red")
  points(horsepower, res_ln_2$fitted.values, pch = 20, col = "blue")
  points(horsepower, res_ln_5$fitted.values, pch = 20, col = "steelblue")
  legend(
    "topright",
    legend = c("Observation", "linear", "2nd", "5th"),
    col = c("black", "red", "blue", "steelblue"),
    pch = c(1, 20, 20, 20)
  )
})

with(Auto, {
  ord <- order(horsepower)
  plot(horsepower, mpg)
  lines(horsepower[ord], res_ln$fitted.values[ord], pch = 20, col = "red")
  lines(horsepower[ord], res_ln_2$fitted.values[ord], pch = 20, col = "blue")
  lines(horsepower[ord], res_ln_5$fitted.values[ord], pch = 20, col = "steelblue")
  legend(
    "topright",
    legend = c("Observation", "linear", "2nd", "5th"),
    col = c("black", "red", "blue", "steelblue"),
    pch = c(1, 20, 20, 20)
  )
})


data.frame(
  hw  = Auto$horsepower,
  mpg = Auto$mpg,
  res = res_ln$fitted.values,
  res_2 = res_ln_2$fitted.values,
  res_5 = res_ln_5$fitted.values
) %>% 
  ggplot(aes(x = hw)) +
  geom_point(aes(y = mpg)) +
  geom_line(aes(y = res_2)) +
  geom_path(aes(y = res_2))
```

```{r}
lm(mpg ~ poly(horsepower, 2), data = Auto)
lm(mpg ~ poly(horsepower, 2, raw = TRUE), data = Auto)
lm(mpg ~ horsepower + I(horsepower^2), data = Auto)
```

### 3.3.3 起こりうる問題

```{r, fig.width=10}
par(mfrow = c(1, 2))
plot(lm(mpg ~ horsepower, data = Auto), which = 1)
plot(lm(mpg ~ horsepower + I(horsepower^2), data = Auto), which = 1)
```

### fig 3.10 誤差の相関

```{r, fig.height=10}

plot_islr_fig0310 <- function(.phi) {
  # set.seed(1) # 再現性のため
  n <- 100      # サンプルサイズ
  # phi <- 0      # AR(1)のパラメータ
  sigma <- 2   # ノイズの標準偏差
  
  # AR(1)乱数を生成
  e <- arima.sim(model = list(ar = .phi), n = n, sd = sigma)
  e <- e / max(e)
  x <- rnorm(n, 0, 3)
  
  y <- 3 * x + e
  
  plot(lm(y ~ x)$resid, type = "b")
  
}

par(mfrow = c(3, 1))
plot_islr_fig0310(0)
plot_islr_fig0310(0.5)
plot_islr_fig0310(0.9)

```

```{r}
# 母相関係数0.7のデータを作ってみる
rho <- 0.7
x  <- rnorm(n = 1000, mean = 0, sd = 3)
e1 <- rnorm(n = 1000, mean = 0, sd = 3)
e2 <- rnorm(n = 1000, mean = 0, sd = 3)
y1 <- sqrt(rho)*x+sqrt(1-rho)*e1
y2 <- sqrt(rho)*x+sqrt(1-rho)*e2
cor(y1,y2)
plot(y1, y2)


```
### fig 3.11
```{r}
# par(mfrow = c(1, 2))
plot(lm(mpg ~ horsepower, data = Auto), which = c(1, 3))
plot(lm(log(mpg) ~ horsepower, data = Auto), which = 1)
```

### fig 3.12
```{r}
par(mfrow = c(1, 2))
plot(lm(mpg ~ horsepower, data = Auto), which = c(1,3))
```


## 3.6 実習：線形回帰
```{r}
fix(Boston)
```

列名の確認を`names()`関数を用いて行う
```{r}
names(Boston)
```

`attach()`関数を用いることで、データフレームに格納されている列を変数として扱うことができる

```{r}
fit_lm <- lm(medv ~ lstat, data = Boston)
summary(fit_lm)

attach(Boston)
fit_lm2 <- lm(medv ~ lstat)

summary(fit_lm2)
```

`lm()`で計算された結果にどういった属性が付与されているかを
`names()`関数を使って一覧化する
```{r}
names(fit_lm)
```

係数の値と信頼区間は`coef()`と`coefint()`の関数で求めることができる
```{r}
coef(fit_lm)
confint(fit_lm)
```
`predict()`関数を使って、あるlsta(説明変数)tの値におけるmdev(目的変数)の信頼区間と予測区間を求めることができる


```{r}
# 信頼区間: interval = "confidence"
predict(fit_lm, newdata = data.frame(lstat = c(5, 10, 15)), interval = "confidence")

# 予測区間: interval = "prediction"
predict(fit_lm, newdata = data.frame(lstat = c(5, 10, 15)), interval = "prediction")
```
線形回帰の結果と散布図を描くには
```{r}
plot(lstat, medv)
abline(fit_lm)
```

グラフを調整する際は `lwd`や`col`などの引数を変える
```{r}
plot(lstat, medv)
abline(fit_lm, lwd = 3)

plot(lstat, medv)
abline(fit_lm, lwd = 3, col = "red")
```
```{r}
plot(fit_lm)
```
```{r}
par(mfrow = c(2, 2))
plot(fit_lm)
```
線形回帰の残差分析やスチューデント化残差も下記で求めることができる

残差プロットとみると、非線形性が見れるので、予測変数に対するてこ比を`hatvlaues()`関数でみる。

```{r}
plot(predict(fit_lm), residuals(fit_lm))
plot(predict(fit_lm), rstudent(fit_lm))
plot(hatvalues(fit_lm))

which.max(hatvalues(fit_lm))
```

### 3.6.3 線形重回帰
## 3.7 演習問題
```{r}

```

